臺灣高等法院高雄分院刑事判決
                                     109年度上訴字第23號
                                     109年度上訴字第24號
上  訴  人  臺灣屏東地方檢察署檢察官
上  訴  人
即  被  告  陳隆進



選任辯護人  邱基峻律師
            陳雲南律師
            邱正裕律師
上  訴  人
即  被  告  倪子偉



選任辯護人  邱芬凌律師
            廖椿堅律師
上  訴  人
即  被  告  洪慈綪


上  訴  人
即  被  告  黃志威


前列二人共同
選任辯護人  吳建勛律師
            梁宗憲律師
            鍾韻聿律師
上  訴  人
即  被  告  黃得文


選任辯護人  戴國石律師
上  訴  人
即  被  告  許萬鎰


選任辯護人  張錦昌律師
            吳澄潔律師
上  訴  人
即  被  告  吳昇文


上  訴  人
即  被  告  閎大營造股份有限公司


代  表  人  吳昇文

前列二人共同
選任辯護人  吳永茂律師
            羅玲郁律師
            侯昱安律師
上  訴  人
即  被  告  東濬營造有限公司



代  表  人  張簡士暉
選任辯護人  周振宇律師
上  訴  人
即  被  告  白國榮


選任辯護人  邱文男律師
上  訴  人
即  被  告  蔡川福


選任辯護人  蔡將葳律師
上  訴  人
即  被  告  黃文勳




選任辯護人  葛光輝律師
            劉嘉凱律師
            曾慶雲律師
上  訴  人
即  被  告  許炳仁



被      告  蔡天裕


上  一  人
選任辯護人  藍庭光律師

上列上訴人因被告貪污治罪條例等案件，不服臺灣屏東地方法院
106年度訴字第68號、168號，中華民國108年7月31日第一審判決
（起訴案號：臺灣屏東地方檢察署105年度偵字第9400號、偵字
第5807號、第6118號、第8387號、第8652號，追加起訴案號：10
5年度偵字第8387號、106年度偵字第1082號、第4143號），提起
上訴，本院判決如下：
    主  文
一、原判決關於蔡川福被訴附表一編號1部分、犯附表一編號2、
    3、4、5、6、7、8、9所示之罪暨其定應執行刑部分，均撤
    銷。
　　蔡川福犯附表一編號2、3、4、5、6、7、8、9所示之罪，各
    處如附表二編號2、3、4、5、6、7、8、9主文及沒收欄所示
    之刑及沒收。
　　被訴附表一編號1部分無罪。
　　其他（附表一編號12）上訴駁回。
　　上開撤銷改判有罪部分，與駁回上訴部分所處之刑。應執行
    有期徒刑貳拾年，褫奪公權伍年。
二、原判決關於癸○○有罪部分均撤銷。
　　癸○○犯附表一編號13、14、15、16、17、18、20、22、23、
    24、25、26所示之罪，各處如附表二編號13、14、15、16、
    17、18、20、22、23、24、25、26主文及沒收欄所示之刑及
    沒收。應執行有期徒刑貳拾貳年，褫奪公權伍年。
三、原判決關於壬○○犯如附表一編號7、8、9、20、22違背職務
    行為交付賄賂部分、附表一編號13、14、15、16、17、18、
    23、24、25、26所示之罪暨其定應執行刑部分，均撤銷。
　　壬○○犯如附表一編號編號7、8、9、20、22違背職務行為交
    付賄賂罪部分、附表一編號13、14、15、16、17、18、23、
    24、25、26所示之罪，各處如附表二編號7、8、9、20、22
    違背職務行為交付賄賂部分、附表二編號13、14、15、16、
    17、18、23、24、25、26主文及沒收欄所示之刑及沒收。
　　其他（附表一編號7、8、9、20、22妨害投標罪部分、附表
    一編號3、4、5、6、19、21所示之罪部分）上訴駁回。
　　上開撤銷改判如附表二編號13、14、15、16、17、18、23、
    24、25、26所處有期徒刑不得易科罰金之罪，應執行有期徒
    刑貳年肆月，褫奪公權貳年；撤銷改判如附表二編號7、8、
    9、20、22違背職務行為交付賄賂所處有期徒刑得易服社會
    勞動之罪，應執行有期徒刑捌月，褫奪公權壹年。
　　上開上訴駁回（即有期徒刑得易科罰金）部分，應執行有期
    徒刑捌月，如易科罰金，以新臺幣壹仟元折算壹日。褫奪公
    權壹年。
四、原判決關於黃文勳犯如附表一編號11、如附表一編號12違背
    職務交付賄賂罪暨其定應執行刑部分，均撤銷。
　　黃文勳犯如附表一編號11、如附表一編號12違背職務交付賄
    賂罪，各處如附表二編號11、如附表二編號12違背職務交付
    賄賂罪主文及沒收欄所示之刑。
　　其他（附表一編號12合意圍標罪、附表一編號13所處之罪部
    分）上訴駁回。
　　上開撤銷改判部分，與駁回上訴部分所處之刑，應執行有期
    徒刑壹年陸月，褫奪公權貳年。
五、原判決關於丑○○、戊○○、子○○部分，均撤銷。
　　丑○○、戊○○、子○○犯如附表一編號26所示之罪，各處如附表
    二編號26主文及沒收欄所示之刑及沒收。
六、原判決關於甲○○如附表二編號19之沒收銷撤。
　　甲○○扣案之犯罪所得新臺幣貳萬元沒收。　　
七、其他（甲○○罪刑部分、己○○、許炳仁、蔡天裕、丙○○、閎大
    營造股份有限公司、東濬營造有限公司部分）均上訴駁回。
    事  實
一、蔡天裕為屏東縣琉球鄉第16屆鄉長（任期自民國99年3月1日
    起至103年12月24日止），蔡川福於100年1月1日至103年12
    月24日，經蔡天裕任用為機要人員，在屏東縣琉球鄉公所（
    下稱琉球鄉公所）擔任行政課課員（即總務），對於一切採
    購案件有行政指揮及擬辦之權，負責包發業務公告金額以上
    之招標作業、履約保證之廠商定存單、銀行保證書協助對保
    及繳庫、採購案件之決標公告及決標後之採購案件契約製作
    及核定；蔡秋月（經原審判決無罪確定）於99年起至103年1
    2月間擔任村幹事兼辦總務及招標之工作。癸○○係屏東縣琉
    球鄉第17屆鄉長（103年12月25日就職至104年7月31日請辭
    ，104年9月20日補選當選，104年10月2日就職至105年11月3
    日因另案羈押停職），負責綜理琉球鄉公所鄉政，並負有主
    管、監督承辦公共工程之採購（即琉球鄉公所設計、招標、
    施工、驗收及付款等公共工程發包、興建事項）等職權。己○○自104年6月15日至105年2月28日為癸○○任用之機要人員，
    擔任行政課之總務工作，負責收受、保管廠商標單資料之業
    務。甲○○於101年5月至琉球鄉公所擔任建設課技佐，於102
    年11月升任建設課長，於105年6月16日退休，負責琉球鄉公
    所工程採購案開標作業之會辦人員、監督工程之施做、施工
    品質之督核暨日後工程驗收與估驗款發放職務，其等均為依
    法令服務於地方自治團體所屬機關而具有法定職務權限之公
    務員。壬○○為矩程土木包工業（下稱矩程土包，為獨資商號
    ）負責人，壬○○負責幫癸○○向廠商洽談工程發包及收取回扣
    等相關事宜，乙○○（經原審判決有罪確定）為立富營造有限
    公司（下稱立富公司）負責人，王振儒（經原審判決有罪確
    定）為立富公司之工地主任，洪進興為宇宏工程行負責人（
    已於105年11月13日死亡，業經檢察官為不起訴處分確定）
    ，洪進興與乙○○合作投標琉球鄉公所標案。卯○○（經原審判
    決有罪確定）為易立土木包工業（下稱易立土包，為獨資商
    號）負責人，邱新賢（經原審判決有罪確定）為大裕土木包
    工業（下稱大裕土包，為獨資商號）負責人，寅○○（經原審
    判決有罪確定）為借用大裕土包牌照之投標人，李輝民（經
    原審判決有罪確定）為建昌土木包工業（下稱建昌土包，為
    獨資商號）負責人，蕭依伶（經原審判決有罪確定）為元新
    土木包工業（下稱元新土包，為獨資商號）負責人，黃彥維
    （經原審判決有罪確定）為恆富祥營造有限公司（下稱恆富
    祥公司，登記負責人為其胞弟黃信仁）實際負責人，其等均
    為參與投標琉球鄉公所之營造或土木包工業之廠商。黃文勳
    為和盛金屬家具有限公司（下稱和盛公司，登記負責人為其
    父黃正義）、山石營造有限公司、美廬實業有限公司實際負
    責人，許炳仁為台灣衣夾事業有限公司（下稱台灣衣夾公司
    ，登記負責人為其子許永逸）實際負責人，曾進吉（經原審
    判決有罪確定）為吉多物產有限公司（下稱吉多公司）負責
    人，黃金燦（業於106年9月19日死亡，並經原審為公訴不受
    理判決確定）與黃金賢（經原審判決有罪確定）以呂明烈為
    負責人，設立金億晟營造工程有限公司（下稱金億晟公司）
    ，林洋銘（經原審判決免訴確定）為昱安營造工程有限公司
    （下稱昱安公司，登記負責人為羅浩峰）實際負責人，吳家
    豪（經原審判決無罪確定）為有田營造股份有限公司（下稱
    有田公司，登記負責人為其母蔡玉紂）實際負責人，楊文宗
    （經原審判決無罪確定）為吳家豪之合作對象，2人均係從
    事骨灰櫃製造設置之廠商。林榮祥（經原審判決無罪確定）
    受僱於安泰工程顧問有限公司（下稱安泰公司），並提供納
    骨櫃規格予大禾工程技術顧問公司（下稱大禾公司）之許澤
    華及華邦工程顧問有限公司（下稱華邦公司）蕭志書辦理設
    計，許家彰（經原審判決無罪確定）為壬○○親戚，為許家彰
    建築事務所負責人，林榮祥、許家彰均為工程設計、監造之
    人。
二、蔡川福、癸○○、甲○○等公務員與卯○○、壬○○、洪進興，分別
    於如下所示之工程，先後為下列犯行：
  1.屏東縣○○鄉○○路○○○○○○○○○○○號2 ，參卷  ⑨第32-33 頁）：
  ⑴琉球鄉公所於102年間受屏東縣政府補助1千7百餘萬元辦理附
    表一編號2之工程，蔡川福為鄉長蔡天裕任命之機要人員，
    任行政課總務，經蔡天裕賦予免簽到特權，對於一切採購案
    件有行政指揮及擬辦之權，為總務長。甲○○為建設課課長，
    司職屏東縣琉球鄉公所工程採購之會辦、工程驗收之主辦人
    員，其等對承攬屏東縣琉球鄉公所工程之各廠商，均得為其
    職務上有影響力所為之裁量行為，亦均明知機關辦理採購，
    應以維護公共利益及公平合理為原則，對廠商不得為無正當
    理由之差別待遇；機關辦理招標，不得於開標前洩漏底價，
    領標、投標廠商之名稱與家數及其他足以造成限制競爭或不
    公平競爭之相關資料，分別為政府採購法第6條第1項、第34
    條第2項所明文規定。詎蔡川福利用其任採購業務之擬辦，
    知悉各項招標文件之便，基於對經辦公用工程收取回扣（同
    時兼具違背職務收受賄賂）之犯意，將該工程案件於102年1
    0月11日辦理招標公告前，先行將該工程招投標細節（含底
    價）告知洪進興、乙○○，指定由洪進興、乙○○承攬。後該工
    程由立富公司以標價1,669萬5千元低於底價1,686萬元得標
    。洪進興、乙○○明知上開工程為蔡川福違背職務內先行告知
    ，竟基於對於公務員違背職務交付賄賂之犯意，於該工程10
    3年12月16日，由甲○○辦理驗收完成後之某不詳時間、地點
    ，由洪進興交付工程款5%，約84萬元賄賂（即回扣）予蔡川
    福，蔡川福明知其與洪進興等人存有前開默契，仍基於對於
    經辦公用工程收取回扣之犯意，而予以收受。
　⑵又洪進興、乙○○明知甲○○為前開工程採購案之驗收承辦或主
    辦人，負責審核各得標公司工程監工日報表，亦負責督考工
    程進度及品質，故甲○○有權因監工疏失、工程品質等缺失事
    項而對立富公司裁罰，為使前開工程得以順利通過驗收以領
    取工程款，且避免於前開工程採購案之履約過程遭到刁難，
    並期甲○○能適時提供資料或提點履約事項，竟基於對於公務
    員關於不違背職務之行為交付賄賂之犯意，於前開工程驗收
    後，104年農曆春節前，由洪進興交付8萬元賄賂給課長甲○○
    ，甲○○基於對於職務上之行為收受賄賂之犯意，而予以收受
    。
　2.屏東縣琉球鄉103年海岸復育及景觀改善示範計畫（即附表
    一編號3，參卷⑨第49頁）：
　⑴琉球鄉公所於103年間，因附表一編號3工程受內政部營建署
    補助365萬餘元，詎蔡川福利用其採購業務之擬辦，知悉各
    項招標文件之便，基於經辦公用工程收取回扣（兼具違背職
    務收受賄賂）之犯意，在屏東縣琉球鄉公所於103年9月19日
    辦理招標公告前某日，將該工程招投標細節（含底價）先行
    知會洪進興、乙○○，意在指定洪進興、乙○○承攬。乙○○知悉
    後，唯恐參與投標之合格廠商未達3家而流標，為順利標取
    ，旋於開標前，在不詳地點內，商請無投標意願之壬○○（矩
    程土木包工業）、卯○○（易立土木包工業）陪標，壬○○、卯
    ○○允諾，其等即共同基於以詐術使開標發生不正確結果之犯
    意聯絡，由壬○○、卯○○於截止投標前，分別以其等前開公司
    之名義參與投標，然因其等僅係陪標，因之均同意標價金額
    高於乙○○立富公司之標價金額（矩程土包標價為359萬5000
    、易立土包標價為361萬6800元）。嗣屏東縣琉球鄉公所不
    知情之開標主持人蔡文財、監辦人員林英梅於103年10月1日
    ，誤認該工程採購案已有3家合格廠商參與投標而予以開標
    ，並以立富公司標價357萬元低於底價360萬元得標。洪進興
    、乙○○明知上開工程為蔡川福違背職務內先行告知渠等，竟
    基於對於公務員違背職務交付賄賂之犯意，於該工程驗收完
    成後，於不詳時間、地點，由洪進興交付工程款10%，約35
    萬元賄賂（回扣）予蔡川福，蔡川福明知其與洪進興等人存
    有前開默契，仍基於對於經辦公用工程收取回扣之犯意，而
    予以收受。
　⑵又洪進興、乙○○明知甲○○為前開工程採購案之驗收承辦或主
    辦人，負責審核各得標公司工程監工日報表，亦負責督考工
    程進度及品質，故甲○○有權因監工疏失、工程品質等缺失事
    項而對立富公司裁罰，為使前開工程得以順利通過驗收以領
    取工程款，且避免於前開工程採購案之履約過程遭到刁難，
    並期甲○○能適時提供資料或提點履約事項，竟基於對於公務
    員關於不違背職務之行為交付賄賂之犯意，於甲○○於前開工
    程於103 年12月11日驗收後，由洪進興交付3萬元（原判決
    誤載8萬元，應予更正）賄賂給課長甲○○，甲○○仍基於對於
    職務上之行為收受賄賂之犯意，而予以收受。
　 3.102-琉球鄉中正路、忠孝路排水改善等工程（即附表一編 
      號4 ，參卷⑨第34-35 頁）：
　　 琉球鄉公所於102 年間，辦理「102-琉球鄉中正路及忠孝
     路排水改善等工程」招標作業，蔡川福利用其任採購業務
     之擬辦，知悉各項招標文件之便，基於經辦公用工程收取
     回扣（兼具違背職務收受賄賂）之犯意，將該工程案件於
     公開招標前，先行將工程招投標細節知會易立土包負責人
     卯○○，即表明該工程由其承包，卯○○即邀約原無投標意願
     之壬○○（即矩程土木包工業）、洪進興及乙○○（即立富公
     司）陪標，壬○○、洪進興、乙○○允諾，其等即共同基於以
     詐術使開標發生不正確結果之犯意聯絡，由壬○○、洪進興
     及乙○○於截止投標前，分別以其等前開廠商之名義參與投
     標，然因其等僅係陪標，因之均同意標價金額高於蔡川福
     易立土包之標價金額（矩程土包標價為173萬8000、立富公
     司標價為178萬5000元）。嗣屏東縣琉球鄉公所不知情之開
     標主持人蔡文財、監辦人員江敦雄等人誤於102年10月29日
     認該工程採購案已有3家合格廠商參與投標而予以開標，並
     以易立土包標價172萬元低於底價175萬元得標。後該工程
     於103年4月22日經主辦驗收人員、建設課長甲○○驗收完成
     而核撥工程款後某日，卯○○明知上開工程為蔡川福違背職
     務先行告知，竟基於對於公務員違背職務交付賄賂之犯意
     ，由卯○○親赴蔡川福之住處交付15萬元賄賂（回扣）予蔡
     川福，由蔡川福基於經辦公用工程收取回扣之犯意而收受
     之。
   4.大福、本福等村巷道修繕工程（即附表一編號5 ，參卷⑨第
     40-44 頁）：
　　 琉球鄉公所於103 年間辦理「大福、本福等村巷道修繕工
     程」工程採購作業，蔡川福利用其任採購業務之擬辦，知
     悉各項招標文件之便，基於經辦公用工程收取回扣（兼具
     違背職務收受賄賂）之犯意，將該工程案件於公開招標前
     ，先行知會易立土包負責人卯○○（即表明該工程由其承包
     ）。卯○○即邀約原無投標意願之壬○○（即矩程土木包工業
     ）、洪進興及乙○○（即立富公司）陪標，壬○○、洪進興、
     乙○○允諾，其等即共同基於以詐術使開標發生不正確結果
     之犯意聯絡，由壬○○、洪進興及乙○○於截止投標前，分別
     以渠等前開廠商之名義參與投標，然因其等僅係陪標，因
     之均同意標價金額高於蔡川福易立土包之標價金額（矩程
     土包標價為102萬3300元、立富公司標價為105萬）。嗣屏
     東縣琉球鄉公所不知情之開標主持人蔡文財、監辦人員林
     英梅等人誤於103年7月2日認該工程採購案已有3家合格廠
     商參與投標而予以開標，並以易立土包標價99萬6000元低
     於底價102萬元得標。後該工程於103年10月28日經主辦驗
     收人員不知情之林文傑、建設課長甲○○驗收完成而核撥工
     程款後某日，卯○○明知上開工程為蔡川福違背職務先行告
     知，竟基於對於公務員違背職務交付賄賂之犯意，由卯○○
     親赴蔡川福之住處交付7萬元賄賂（回扣）予蔡川福。蔡川
     福則基於經辦公用工程收取回扣之犯意而收受之。
　 5.103 年- 琉球鄉各村排水溝改善工程（即附表一編號6 ， 
      參卷⑨第52-53 頁）：
　　 琉球鄉公所於103 年間辦理「103 年- 琉球鄉各村排水溝
     改善工程」工程採購作業，蔡川福利用其任採購業務之擬
     辦，知悉各項招標文件之便，基於經辦公用工程收取回扣
     （兼具違背職務收受賄賂）之犯意，將該工程案件於公開
     招標前，先行知會易立土包負責人卯○○（即表明該工程由
     其承包），並欲卯○○自行安排圍標事宜。卯○○即邀約原無
     投標意願之壬○○（即矩程土木包工業）、蕭依伶（即元新
     土木包工業）陪標，壬○○、蕭依伶允諾，其等即共同基於
     以詐術使開標發生不正確結果之犯意聯絡，由壬○○、蕭依
     伶於截止投標前，分別以其等前開廠商之名義參與投標，
     然因其等僅係陪標，因之均同意標價金額高於卯○○易立土
     包之標價金額（矩程土包標價為364萬3480元、元新土包標
     價為369萬8000元）。嗣屏東縣琉球鄉公所不知情之開標主
     持人蔡文財、監辦人員林英梅等人誤於103年11月4日認該
     工程採購案已有3家合格廠商參與投標而予以開標，除壬○○
     （矩程土木包工業）證件審查結果不合格外，旋以兩家符
     合招標規定，並以易立土包標價359萬6000元低於底價365
     萬元得標。後該工程於104年3月10日經主辦驗收人員、建
     設課長甲○○驗收完成而核撥工程款後某日，卯○○明知上開
     工程為蔡川福違背職務先行告知，竟基於對於公務員違背
     職務交付賄賂之犯意，由卯○○親赴蔡川福之住處交付30萬
     元賄賂（回扣）予蔡川福。蔡川福則基於經辦公用工程收
     取回扣之犯意而收受之。
　6.102-琉球鄉大福社區道路改善及南福村福安宮周遭道路排  
     水改善等工程（即附表一編號7 ，參卷⑨第37-39 頁）：  
     琉球鄉公所於102 年間辦理「102-琉球鄉大福社區道路改 
      善及南福村福安宮周遭道路排水改善等工程」工程採購作
       業，蔡川福利用其任採購業務之擬辦，知悉各項招標文
件       之便，基於經辦公用工程收取回扣（兼具違背職務收
受賄       賂）之犯意，將該工程案件於公開招標前，將招投
標細節       先行知會壬○○，即表明該工程由其承包，由壬○○
邀約       原無投標意願之易立土包卯○○、洪進興及乙○○（即
立       富公司）陪標，卯○○、洪進興、乙○○均表允諾，其等 
      即共同基於以詐術使開標發生不正確結果之犯意聯絡，由
       卯○○、洪進興、乙○○於截止投標前，分別以其等前開   
    廠商之名義參與投標，然因其等僅係陪標，因之均同意標  
     價金額高於壬○○矩程土包之標價金額（易立土包標價為   
    172萬元、立富公司標價為175萬5095元）。嗣屏東縣琉球  
     鄉公所不知情之開標主持人蔡文財、監辦人員江敦雄等人 
      誤於102年10月29日認該工程採購案已有3家合格廠商參與
       投標而予以開標，並以矩程土木包工業標價171萬元低於
       底價175萬元得標。後該工程於經主辦驗收人員林文傑、
       甲○○、蔡文財等人驗收完成而核撥工程款後某日，許萬 
      鎰明知上開工程為蔡川福違背職務先行告知，竟與卯○○  
     共同基於對於公務員違背職務交付賄賂之犯意聯絡，由許 
      萬鎰將17萬元之賄款（回扣）包妥，交付卯○○，再由蔡  
     潘安親赴蔡川福之住處轉交予蔡川福。蔡川福則基於經辦 
      公用工程收取回扣之犯意而收受之。
   7.天福、杉福等村道路改善工程（即附表一編號8 ，參卷⑨第
     44-48 頁）：
　　 琉球鄉公所於103年間辦理「天福、杉福等村道路改善工程
     」工程採購作業，蔡川福利用其任採購業務之擬辦，知悉
     各項招標文件之便，基於經辦公用工程收取回扣（兼具違
     背職務收受賄賂）之犯意，將該工程案件於公開招標前，
     先行知會壬○○，即表明該工程由其承包，由壬○○邀約原無
     投標意願之易立土包卯○○、洪進興及乙○○（即立富公司）
     陪標，卯○○、洪進興、乙○○均表允諾，其等即共同基於以
     詐術使開標發生不正確結果之犯意聯絡，由卯○○、洪進興
     、乙○○於截止投標前，分別以渠等前開廠商之名義參與投
     標，然因其等僅係陪標，因之均同意標價金額高於壬○○矩
     程土包之標價金額（易立土包標價為182萬元、立富公司標
     價為190萬元）。嗣屏東縣琉球鄉公所不知情之開標主持人
     蔡文財、監辦人員林英梅等人誤於103年7月2日認該工程採
     購案已有3家合格廠商參與投標而予以開標，除易立土包工
     業未附公會會員證而審查不合格外，旋以矩程土木包工業
     標價179萬8280元低於底價185萬元得標。後該工程於經主
     辦驗收人員林文傑、甲○○、蔡文財等人於103年10月16日驗
     收完成而核撥工程款後某日，壬○○明知上開工程為蔡川福
     違背職務先行告知，竟與卯○○共同基於對於公務員違背職
     務交付賄賂之犯意聯絡，由壬○○將17萬元之賄款（回扣）
     包妥交付卯○○，再由卯○○親赴蔡川福之住處轉交予蔡川福
     。蔡川福則基於經辦公用工程收取回扣之犯意而收受之。
   ⒏琉球鄉上福社區道路改善及天福社區天龍寺旁周邊排水工程
     （即附表一編號9 ，參卷⑨第54-55 頁）：
　　 琉球鄉公所於103 年間辦理「琉球鄉上福社區道路改善及
     天福社區天龍寺旁周邊排水工程」工程採購作業，蔡川福
     利用其任採購業務之擬辦，知悉各項招標文件之便，基於
     經辦公用工程收取回扣（兼具違背職務收受賄賂）之犯意
     ，將該工程案件於公開招標前，先行知會壬○○，表明該工
     程由其承包。壬○○旋邀約原無投標意願之易立土包卯○○、
     蕭依伶（即元新土包）陪標，卯○○、蕭依伶均表允諾，其
     等即共同基於以詐術使開標發生不正確結果之犯意聯絡，
     由卯○○、蕭依伶於截止投標前，分別以其等前開廠商之名
     義參與投標，然因其等僅係陪標，因之均同意標價金額高
     於壬○○矩程土包之標價金額（易立土包標價為172萬6000元
     、元新標價為172萬6000元）。嗣屏東縣琉球鄉公所不知情
     之開標主持人蔡文財、監辦人員林英梅等人誤於103年11月
     4日認該工程採購案已有3家合格廠商參與投標而予以開標
     ，並以矩程土木包工業標價170萬5900元低於底價173萬元
     得標。後該工程於經主辦驗收人員林文傑、建設課長甲○○
     、秘書周建宏等人於104年8月18日驗收完成而核撥工程款
     後某日，壬○○明知上開工程為蔡川福違背職務先行告知，
     竟與卯○○共同基於對於公務員違背職務交付賄賂之犯意聯
     絡，由壬○○將賄款（回扣）10萬元包妥交付卯○○，再由卯○○親赴蔡川福之住處轉交10萬元賄賂予蔡川福。蔡川福則基
     於經辦公用工程收取回扣之犯意而收受之。
  9.生命紀念館增設宗教式骨灰箱工程（附表一編號10）：　　
　　琉球鄉公所於102 年間辦理「生命紀念館增設宗教式骨灰箱
    工程」（下簡稱宗教式案）採購作業，嗣該案於102 年12月
    17日開標後，由黃金賢以金億晟公司標得。另黃金賢明知甲○○為屏東縣琉球鄉公所工程採購案之驗收承辦或主辦人，負
    責審核各得標公司工程監工日報表，亦負責督考工程進度及
    品質，故甲○○有權因監工疏失、工程品質等缺失事項而對金
    億晟公司裁罰，黃金賢為使前開工程得以順利通過驗收以領
    取工程款，且避免於前開工程採購案之履約過程遭到刁難，
    並期甲○○能適時提供資料或提點履約事項，竟基於對於公務
    員關於不違背職務之行為交付賄賂之犯意，於前開工程開工
    前，由黃金賢交付5萬元賄賂給甲○○，甲○○明知其與黃金賢
    有上開默契，仍基於對於職務上之行為收受賄賂之犯意，而
    予以收受。
 10.生命紀念館儲骨櫃設置及週邊修繕工程（下稱：週邊案，即
    附表一編號11）：
   ⑴黃金賢於承包屏東縣琉球鄉公所生命紀念館增設宗教式骨灰
     箱工程時，就工程中之骨灰箱櫃體及門板組裝由和盛公司
     黃文勳承做，遂與黃文勳結識。黃金賢於103年1月29日見
     周邊案招標公告後，旋有意續與黃文勳合作週邊案，惟黃
     金賢因前施作「宗教案」（即附表一編號10之工程）時，
     歷經屏東縣琉球鄉公所建設課4次驗收及1次協調後，於103
     年11月20日始取得工程估驗款，其乃詢問驗收主辦人甲○○
     如何順利標得週邊案工程及施作，甲○○知悉蔡川福有意由
     洪進興、乙○○承做週邊案，故指示黃金賢與乙○○、洪進興
     洽商，黃金賢、黃文勳共同基於以詐術使開標發生不正確
     結果，及意圖影響決標價格與獲取不當利益，而以協議方
     式，使廠商不為投標與不為價格競爭之犯意聯絡，由黃金
     賢在103年2月11日開標前某日，在屏東縣琉球鄉公所後方
     車棚，以黃金賢得標後，支付工程款10%給立富營造，做為
     立富營造為不投標之對價而得洪進興、乙○○之允諾，兩人
     乃與黃金賢承上揭共同基於以詐術使開標發生不正確結果
     ，以及意圖影響決標價格與獲取不當利益，而以協議方式
     ，使廠商不為投標與不為價格競爭之犯意聯絡與行為分擔
     ，由黃金賢借用他人名義或證件投標之犯意，向林洋銘借
     用昱安公司名義及證件投標，乙○○則委丑○○以欣建興營造
     股份有限公司名義及證件陪標（該部分丑○○及欣建興部分
     未經起訴），另黃文勳則以1萬5000元之代價，邀約原無投
     標意願之曾進吉以吉多公司陪標，曾進吉也表允諾，由曾
     進吉於截止投標前，以吉多公司之名義參與投標，然因吉
     多公司僅係陪標，因之未檢附押標金（嗣經判定不合格）
     。嗣屏東縣琉球鄉公所不知情之開標主持人蔡文財、監辦
     人員林英梅等人誤於103年2月11日，認該工程採購案已有3
     家合格廠商參與投標而予以開標，並以昱安公司標價735萬
     元乃為最低標價，然因高於底價730萬元，經減價725萬元
     後得標。得標後數日，黃金賢將73萬元以牛皮紙袋裝妥，
     在屏東縣東港鎮某汽車旅館內，交付乙○○，乙○○再轉交給
     洪進興，作為洪進興等人不投標之代價。
   ⑵另黃金賢明知甲○○為屏東縣琉球鄉公所工程採購案之驗收承
     辦或主辦人，負責審核各得標公司工程監工日報表，亦負
     責督考工程進度及品質，故甲○○有權因監工疏失、工程品
     質等缺失事項而對昱安公司裁罰，為使前開工程得以順利
     通過驗收以領取工程款，且避免於前開工程採購案之履約
     過程遭到刁難，並期甲○○能適時提供資料或提點履約事項
     ，竟基於對於公務員關於不違背職務之行為交付賄賂之犯
     意，於甲○○於前開工程開工前，由黃金賢交付10萬元賄賂
     給課長甲○○，甲○○明知其與黃金賢存有前開默契，仍基於
     對於職務上之行為收受賄賂之犯意，而予以收受。
  11.生命紀念館增設二樓骨灰及骨骸箱及園區修繕工程（下 稱
     ：二樓案，即附表一編號12）：
   ⑴洪進興、乙○○於103年6月11日二樓案工程標公告招標前，已
     耳聞屏東縣琉球鄉公所即將辦理前開工程之招標，乙○○即
     找承做生命紀念館宗教式案與週邊案工程之黃文勳，由乙○○以立富公司投標施作土包，並由黃文勳施作納骨櫃工程之
     方式合作，並由黃文勳以3萬元之對價，邀約原無投標意願
     而由任實際負責人之台灣衣夾公司許炳仁（名義負責人為
     許永逸）、以15000元之對價，邀約曾進吉之吉多公司陪標
     ，許炳仁、曾進吉均表允諾，其等即共同基於以詐術使開
     標發生不正確結果，及意圖影響決標價格與獲取不當利益
     ，而以協議方式，使廠商不為投標與不為價格競爭之犯意
     聯絡，由曾進吉、許炳仁於截止投標前，分別以其等前開
     公司之名義參與投標，製造廠商互相競標之假象。詎料楊
     文宗亦與有田公司吳家豪合作，於103年6月23日即二樓案
     開標前一日，親自前往屏東縣琉球鄉公所投標，投標後，
     黃文勳發現楊文宗前來投標二樓案，旋與洪進興、乙○○磋
     商由其等以100萬元為有田公司不投標之對價。其等謀議既
     定，即推由不知情之黃金賢（依起訴書第27頁第17行所載
     ）邀約楊文宗於翌日，即103年6月24日開標當日，在屏東
     縣琉球鄉公所生命紀念館旁邊廁所與黃文勳磋商。黃文勳
     告以楊文宗100萬為不投標之對價後，楊文宗認其已經將標
     單投入而不置可否，旋以電話徵詢有田公司工務經理吳家
     豪，吳家豪未知詳情，且認標單已投入豈有不為投標合意
     之可能，乃口頭虛以應付，並旋駕車前往屏東。黃文勳、
     洪進興、乙○○則認楊文宗已同意，旋楊文宗司機葉清敏（
     已歿）與洪進興共同前往屏東縣琉球鄉公所保管標單之行
     政課總務長蔡川福處，由有以詐術使開標發生不正確結果
     ，及意圖影響決標價格與獲取不當利益，而以協議方式，
     使廠商不為投標與不為價格競爭犯意聯絡之蔡川福，陪同
     前往保管標單承辦人蔡秋月處，抽回有田公司之標單資料
     而使有田公司不為投標之競爭。
   ⑵甲○○為屏東縣琉球鄉公所建設課課長，負責該鄉內建築管理
     、工程採購案之會辦、驗收等，明知工程採購案件，標封
     內應附押標金，未附押標金繳納憑據應判定為不符招標文
     件規定，判定不合格。詎於103年6月24日會辦二樓案之開
     標作業時，發現投標之吉多公司與台灣衣夾公司均因未檢
     附押標金繳納憑據，資格文件均不合格，此時僅立富公司1
     家符合投標資格，原應由主持開標人員即不知情之洪俊仁
     當場宣布廢標，然甲○○竟違背其為系爭工程採購開標案件
     會辦人員之職務，至琉球鄉公所後面之停車棚，向黃文勳
     表示「為什麼押標金沒有放」，旋由黃文勳拿出預先準備
     之押標金支票1紙（面額新台幣70萬元、台灣銀行、支票號
     碼FA0000000號、發票日103年6月19日）交甲○○，甲○○走回
     琉球鄉公所開標室，竟假意將黃文勳交付上開支票丟在地
     上，佯稱係吉多公司之支票，開標結果，立富公司竟未得
     標，反而由吉多公司意外以1393萬元低於底價1480萬元得
     標。立富公司乙○○懷疑黃文勳從中作梗，遂請洪進興出面
     商討解決方案，於當日（24日），並由黃文勳電話邀曾進
     吉（吉多公司）到屏東縣東港鎮多那支咖啡店協商，且由
     立富公司監工之從業人員王振儒代表立富公司協議，要求
     曾進吉以吉多公司名義在琉球鄉農會開立帳戶，並將該帳
     戶存摺及印章交由洪進興保管，確保工程款能由洪進興支
     配。甲○○明知黃文勳、洪進興、乙○○等人能順利取得該標
     案乃為其違背職務而得，竟基於違背職務收受賄賂罪之犯
     意，由黃文勳於二樓案得標後、開工前，將10萬元賄賂交
     付給課長甲○○收受，作為其違背職務使黃文勳陪標廠商吉
     多公司得標之對價。
  12.生命紀念館增設三樓骨灰及骨骸箱工程（下稱：三樓案，
     即附表一編號13，參卷⑨第1 至16頁）：
   ⑴癸○○於103 年12月25日就任屏東縣琉球鄉公所鄉長，綜理鄉
     政及指揮所屬人員推動鄉務，係依法令服務於地方自治團
     體所屬機關而具有法定職務權限之公務員。癸○○上任後指
     示甲○○由非公務員之壬○○擔任與廠商接洽工程施作之細節
     ，即安排廠商投標、轉知回扣（賄款）成數、代收回扣（
     賄賂）之意，並自104 年6 月15日至105 年2 月28日任用
     親友己○○為機要人員，任行政課課員，負責行政課之總務
     工作，負責收受、保管廠商標單、辦理招標公告資料之業
     務。
   ⑵黃文勳於3樓案公開招標前，即經甲○○告知癸○○任內交付賄
     賂（即回扣）要找壬○○。後琉球鄉公所於104年8月6日上網
     公告三樓案之工程案時，因多家廠商向琉球鄉公所提出綁
     標異議，後三樓案於104年9月9日為第二次公開招標公告，
     黃文勳明知三樓案之骨灰及骨骸箱設計規格為其及少數廠
     商所獨有，見上開公告後，亟欲標得該案，竟共同基於以
     詐術使開標發生不正確結果，以及意圖影響決標價格與獲
     取不當利益，而以協議方式，使廠商不為投標與不為價格
     競爭之犯意聯絡與行為分擔，除以其擔任實際負責人之和
     盛公司名義投標外（登記名義人為不知情之黃正義），尚
     各以1萬5000元為代價，邀約原無投標意願而由許炳仁任實
     際負責人之台灣衣夾公司、曾進吉之吉多公司陪標，許炳
     仁、曾進吉均表允諾，由曾進吉、許炳仁於截止投標前，
     分別以渠等前開公司之名義參與投標，製造廠商互相競標
     之假象。
   ⑶惟黃文勳後於104年9月14日，自屏東縣琉球鄉公所姓名年籍
     不詳之公務員處，知悉楊文宗持「兆宏室內裝修有限公司
     」標單前往投標。黃文勳於次日（即15日）上午開標前，
     即要求楊文宗至琉球鄉生命紀念館旁廁所談判，並以40萬
     元要求楊文宗不為投標，並將標單抽出，此時楊文宗因二
     樓案深感不滿而配合法務部調查局屏東縣調查站為三樓案
     （即本案）之調查，故乃虛予同意該項協議。黃文勳認楊
     文宗已同意，即於同年9月15日開標前，要求與癸○○有經辦
     公用工程收取回扣（兼具違背職務收受賄賂）犯意聯絡之
     壬○○，向負責保管標單之己○○抽出「兆宏室內裝修有限公
     司」標單（下簡稱兆宏公司）。己○○明知其職務內容為郵
     局信箱收領標案文件及發包中心現場投遞採購文件之管理
     等，而機關辦理採購，應以維護公共利益及公平合理為原
     則，對廠商不得為無正當理由之差別待遇；機關辦理招標
     ，不得於開標前洩漏底價，領標、投標廠商之名稱與家數
     及其他足以造成限制競爭或不公平競爭之相關資料；機關
     對於廠商投標文件，除供公務上使用或法令另有規定外，
     應保守秘密，分別為政府採購法第6條第1項、第34條第2項
     、第3項所明文規定，係避免公務員於開標前洩漏採購資訊
     ，而造成不公平競爭之情形，竟與黃文勳、壬○○共同基於
     以詐術或非法方式使投標發生不正確結果及意圖影響決標
     價格與獲取不當利益，而以協議方式，使廠商不為投標與
     不為價格競爭之犯意聯絡，知悉壬○○為癸○○之白手套，其
     與黃文勳前來取出投標廠商「兆宏公司」之標封時，竟即
     基於洩漏該國防以外應祕密之文書、消息予知悉之犯意，
     交付投標廠商之標封給壬○○、黃文勳。然待黃文勳取出標
     封內押標金支票時，始發現己○○誤取「吉多公司」之標封
     ，並誤將該吉多公司之押標金支票退給楊文宗，黃文勳旋
     告知壬○○，壬○○立即再自己○○處，將兆宏公司標單拆封，
     押標金支票用印背書後，由黃文勳再持至琉球鄉碼頭與楊
     文宗交換支票，而已拆封之吉多公司標單，已無法拿到標
     場正式開標，故104年9月15日開標後，遭琉球鄉公所開標
     承辦人員以投標未達3家廠商之原因而判定流標，黃文勳、
     壬○○、曾進吉、許炳仁以前開方式，使開標發生不正確之
     結果。系爭三樓案於104年9月21日再度公告招標，於104年
     9月24日因故廢標，於104年10月22日重新公開招標，黃文
     勳擔心楊文宗從中作梗，旋於104年11月3日用和盛公司之
     名義，以957萬4914元低於底價1,200萬元百分之80之價格
     ，搶得此標案。
   ⑷黃文勳雖上開圍標過程不順，然仍明知上開工程前業有壬○○
     、癸○○違背職務襄助，竟基於違背職務交付賄賂罪之犯意
     ，於三樓案得標後、104年12月20日開工前之104年12月6日
     ，持80萬元現金（因投標不順，與壬○○協商由標價15%即18
     0萬元之賄款降至80萬元），親到壬○○家具店交付給壬○○轉
     交癸○○。壬○○、癸○○均明知其等與黃文勳存有前開默契，
     仍基於對於經辦公用工程收取回扣之犯意，當晚由壬○○將
     該80萬元現金（回扣）持至鄉長癸○○之琉球鄉住家交付給
     癸○○，作為其經辦公用工程收取之回扣。
   ⑸另黃文勳明知甲○○為屏東縣琉球鄉公所工程採購案之驗收承
     辦或主辦人，負責審核各得標公司工程監工日報表，亦負
     責督考工程進度及品質，故甲○○有權因監工疏失、工程品
     質等缺失事項而對和盛公司裁罰，為使前開工程得以順利
     通過驗收以領取工程款，且避免於前開工程採購案之履約
     過程遭到刁難，並期甲○○能適時提供資料或提點履約事項
     ，竟基於對於公務員關於不違背職務之行為交付賄賂之犯
     意，於甲○○於前開工程開工後某日，由黃文勳交付7 萬元
     賄賂給課長甲○○，甲○○明知其與黃文勳存有前開默契，仍
     基於對於職務上之行為收受賄賂之犯意，而予以收受。
  13.乙未年上杉角頭迎王道路廣場改善工程（即附表一編號14
     ）：
   ⑴癸○○為鄉長，對承攬屏東縣琉球鄉公所工程之各廠商、各課
     室人員，均得為其職務上有影響力之裁量行為，亦均明知
     機關辦理採購，應以維護公共利益及公平合理為原則，對
     廠商不得為無正當理由之差別待遇；機關辦理招標，不得
     於開標前洩漏底價，領標、投標廠商之名稱與家數及其他
     足以造成限制競爭或不公平競爭之相關資料，竟於104年6 
     月30日辦理乙未年上杉角頭迎王道路廣場改善工程（即附
     表一編號14）之開標前，與無公務員身分之友人壬○○擔任
     共同基於經辦公用工程收取回扣（兼具違背職務收受賄賂
     ）之犯意聯絡，將該工程案件於104年6月30日辦理招標公
     告前，委由不知情之己○○先行知會壬○○，由壬○○分配由寅○○施作並向寅○○表示本案要交付10%之回扣，寅○○允受後，
     旋基於意圖影響採購結果或獲取不當利益，而借用他人名
     義或證件投標之犯意，向本無投標意願之邱新賢借用所經
     營之大裕土木包工業（獨資商號）名義參與投標上開工程
     。邱新賢亦基於容許寅○○借用大裕土包名義，並提供該公
     司之相關證件及報稅資料供寅○○參與投標上開工程，嗣屏
     東縣琉球鄉公所不知情之開標主持人周建宏、監辦人員江
     敦雄於104年6月30日辦理開標及決標，並以大裕土包以標
     價579萬元低於底價590萬元得標。
   ⑵寅○○明知上開工程為壬○○與癸○○違背職務先行告  知，竟基
     於對於公務員違背職務交付賄賂之犯意，於104年12月24日
     驗收後之不詳時間、地點，由寅○○交付20萬元賄賂（回扣
     ）予壬○○轉交癸○○，壬○○、癸○○均明知其與寅○○存有前開
     默契，仍基於對於經辦公用工程收取回扣之犯意聯絡，由
     壬○○轉予癸○○而予以收受。
  14.天、南福村巷道路面及周邊改善工程（即附表一編號1   5
     ）：
   ⑴癸○○為鄉長，對承攬屏東縣琉球鄉公所工程之各廠商、各課
     室人員，均得為其職務上有影響力之裁量行為，亦均明知
     機關辦理採購，應以維護公共利益及公平合理為原則，對
     廠商不得為無正當理由之差別待遇；機關辦理招標，不得
     於開標前洩漏底價，領標、投標廠商之名稱與家數及其他
     足以造成限制競爭或不公平競爭之相關資料，竟於辦理「
     天、南福村巷道路面及周邊改善工程」公開招標前，與無
     公務員身分之友人壬○○共同基於經辦公用工程收取回扣（
     兼具違背職務收受賄賂）之犯意聯絡，將該工程案件於104
     年6月30日辦理招標公告前，委由不知情之己○○先行知會壬○○，由壬○○分配由寅○○施作並向寅○○表示本案要交付賄賂
     ，寅○○允受後，旋基於意圖影響採購結果或獲取不當利益
     ，而借用他人名義或證件投標之犯意，向本無投標意願之
     邱新賢借用所經營之大裕土木包工業（獨資商號）名義參
     與投標上開工程。邱新賢亦基於容許寅○○借用大裕土包名
     義，並提供該公司之相關證件及報稅資料供寅○○參與投標
     上開工程，嗣屏東縣琉球鄉公所不知情之開標主持人周建
     宏、監辦人員劉靜宜於104年10月7日辦理開標及決標，並
     以大裕土包以標價363萬元低於底價372萬元得標。
   ⑵寅○○明知上開工程為壬○○與癸○○違背職務先行告  知，竟基
     於對於公務員違背職務交付賄賂之犯意，於104 年11月27
     日驗收領取工程款後之不詳時間、地點，由寅○○交付6萬元
     賄賂（回扣）予壬○○轉交癸○○，壬○○、癸○○均明知其與寅○○存有前開默契，仍基於經辦公用工程收取回扣之犯意聯絡
     ，由壬○○轉交予癸○○而予以收受。
  15.乙未年天、南角頭迎王道路廣場改善工程（即附表一編號 
       16）：
　　 癸○○為鄉長，對承攬屏東縣琉球鄉公所工程之各廠商、各
     課室人員，均得為其職務上有影響力之裁量行為，亦均明
     知機關辦理採購，應以維護公共利益及公平合理為原則，
     對廠商不得為無正當理由之差別待遇；機關辦理招標，不
     得於開標前洩漏底價，領標、投標廠商之名稱與家數及其
     他足以造成限制競爭或不公平競爭之相關資料，竟於辦理
     「乙未年天、南角頭迎王道路廣場改善工程」公開招標前
     ，與無公務員身分之友人壬○○共同基於經辦公用工程收取
     回扣（兼具違背職務收受賄賂）之犯意聯絡，將該工程案
     件辦理招標公告前，委由不知情之己○○先行知會壬○○，再
     由壬○○分配予卯○○之易立土包施作並向卯○○表示本案要交
     付賄賂，卯○○允受後，即由無投標意願之壬○○（即矩程土
     木包工業）、蕭依伶（即元新土包）陪標，卯○○、壬○○、
     蕭依伶即共同基於以詐術使開標發生不正確結果之犯意聯
     絡，由壬○○、蕭依伶於截止投標前，分別以渠等前開土木
     包工業之名義參與投標，然因其等僅係陪標，因之均同意
     標價金額高於易立土包之標價金額（矩程土包標價為569萬
     、元新土包標價為570萬
　　 4400元）。嗣屏東縣琉球鄉公所不知情之開標主持人周建
     宏、監辦人員江敦雄等人誤於104年6月23日認該工程採購
     案已有3家合格廠商參與投標而予以開標，並以易立土包標
     價563萬元低於底價570萬元得標。後該工程於日經主辦驗
     收人員李日生、建設課長甲○○驗收完成而核撥工程款後某
     日，卯○○明知上開工程為癸○○、壬○○違背職務先行告知，
     竟基於對於公務員違背職務交付賄賂之犯意，於104年12月
     1日驗收領取工程款後之不詳時間、地點，由卯○○交付20萬
     元賄賂（回扣，起訴書誤為40萬元）予壬○○轉交癸○○，壬○○、癸○○均明知其與卯○○存有前開默契，仍共同基於經辦公
     用工程收取回扣之犯意聯絡，由壬○○轉交予癸○○而予以收
     受。
  16.琉球鄉上、大福村巷道路面及周邊改善工程（即附表一編
     號17）：
　　 癸○○為鄉長，對承攬屏東縣琉球鄉公所工程之各廠商、各
     課室人員，均得為其職務上有影響力之裁量行為，亦均明
     知機關辦理採購，應以維護公共利益及公平合理為原則，
     對廠商不得為無正當理由之差別待遇；機關辦理招標，不
     得於開標前洩漏底價，領標、投標廠商之名稱與家數及其
     他足以造成限制競爭或不公平競爭之相關資料，竟於辦理
     「琉球鄉上、大福村巷道路面及周邊改善工程」公開招標
     前，與無公務員身分之友人壬○○共同基於經辦公用工程收
     取回扣（兼具違背職務收受賄賂）之犯意聯絡，將該工程
     案件辦理招標公告前，委由不知情之己○○先行知會壬○○，
     由壬○○分配由卯○○之易立土包施作並向卯○○表示本案要交
     付賄賂，卯○○允受後，即由無投標意願之壬○○（即矩程土
     木包工業）、邱新賢（即大裕土包）陪標，卯○○、壬○○、
     邱新賢即共同基於以詐術使開標發生不正確結果之犯意聯
     絡，由壬○○、邱新賢於截止投標前，分別以渠等前開土木
     包工業之名義參與投標，然因其等僅係陪標，因之均同意
     標價金額高於易立土包之標價金額（矩程土包標價為436萬
     890元、大裕土包標價為450萬元）。嗣屏東縣琉球鄉公所
     不知情之開標主持人周建宏、監辦人員劉靜宜等人誤於104
     年10月6日認該工程採購案已有3家合格廠商參與投標而予
     以開標，並以易立土包標價433萬元低於底價442萬5000元
     得標。後該工程於日經主辦驗收人員李日生、建設課長甲○○驗收完成而核撥工程款後某日，卯○○明知上開工程為癸○○
     、壬○○違背職務先行告知，竟基於對於公務員違背職務交
     付賄賂之犯意，於104年11月25日驗收領取工程款後之不詳
     時間、地點，由卯○○交付40萬元賄賂（回扣)予壬○○轉交癸○○，壬○○、癸○○均明知其與卯○○存有前開默契，仍共同基
     於經辦公用工程收取回扣之犯意聯絡，由壬○○轉交予癸○○
     而予以收受。
  17.上、杉、天、南福村擋土牆排水溝道路改善工程（即附表
     一編號18）：
　　 癸○○為鄉長，對承攬屏東縣琉球鄉公所工程之各廠商、各
     課室人員，均得為其職務上有影響力之裁量行為，亦均明
     知機關辦理採購，應以維護公共利益及公平合理為原則，
     對廠商不得為無正當理由之差別待遇；機關辦理招標，不
     得於開標前洩漏底價，領標、投標廠商之名稱與家數及其
     他足以造成限制競爭或不公平競爭之相關資料，竟於辦理
     「上、杉、天、南福村擋土牆排水溝道路改善工程」公開
     招標前，與無公務員身分之友人壬○○共同基於經辦公用工
     程收取回扣（兼具違背職務收受賄賂）之犯意聯絡，將該
     工程案件辦理招標公告前，委由不知情之己○○先行知會壬○○，由壬○○分配由卯○○之易立土包施作並向卯○○表示本案要
     交付賄賂，卯○○允受後，即邀約無投標意願之壬○○（即矩
     程土木包工業）、邱新賢（即大裕土包）陪標，卯○○、壬○○、邱新賢即共同基於以詐術使開標發生不正確結果之犯意
     聯絡，由壬○○、邱新賢於截止投標前，分別以其等前開土
     木包工業之名義參與投標，然因其等僅係陪標，大裕土包
     邱新賢未報價，壬○○矩程土木包工業標價金額則高於易立
     土包之標價金額（矩程土包標價為169萬9405元）。嗣屏東
     縣琉球鄉公所不知情之開標主持人周建宏、監辦人員劉靜
     宜等人誤於105年1月5日認該工程採購案已有2家合格廠商
     參與投標而予以開標，並以易立土包標價167萬元低於底價
     175萬元得標。後該工程於105年4月22日經主辦驗收人員李
     日生、建設課長甲○○等人驗收完成而核撥工程款後某日，
     卯○○明知上開工程為癸○○、壬○○違背職務先行告知，竟基
     於對於公務員違背職務交付賄賂之犯意，於105年4月22日
     驗收領取工程款後之不詳時間、地點，由卯○○交付15萬元
     賄賂（回扣）予壬○○轉交癸○○，壬○○、癸○○均明知其等與
     卯○○存有前開默契，仍共同基於經辦公用工程收取回扣之
     犯意聯絡，由壬○○轉交予癸○○而予以收受。
  18.103年度鄉立幼兒園改善教學環境設備經費工程（即附表  
      一編號19）：
   ⑴屏東縣琉球鄉公所於104年6月23日辦理「103年度鄉立幼兒
     園改善教學環境設備經費」工程之開標前，不知情之己○○
     知會壬○○有上開工程一事，壬○○旋決定由其之矩程土木包
     工業自行施作，並旋邀約無投標意願之卯○○（即易立土包
     ）、蕭依伶（即元新土包）陪標，卯○○、壬○○、蕭依伶即
     共同基於以詐術使開標發生不正確結果之犯意聯絡，由卯○○、蕭依伶於截止投標前，分別以其等前開土木包工業之名
     義參與投標，然因其等僅係陪標，因之均同意標價金額高
     於矩程土包之標價金額（易立土包標價為202萬、元新土包
     標價為201萬1497元）。嗣屏東縣琉球鄉公所不知情之開標
     主持人周建宏、監辦人員江敦雄等人誤於104年6月23日認
     該工程採購案已有3家合格廠商參與投標而予以開標，並以
     矩程土包標價199萬8000元低於底價205萬元得標。
   ⑵壬○○明知甲○○為屏東縣琉球鄉公所工程採購案之驗收承辦或
     主辦人，負責審核各得標公司工程監工日報表，亦負責督
     考工程進度及品質，故甲○○有權因監工疏失、工程品質等
     缺失事項而對矩程公司裁罰，為使前開工程得以順利通過
     驗收以領取工程款，且避免於前開工程採購案之履約過程
     遭到刁難，並期甲○○能適時提供資料或提點履約事項，竟
     基於對於公務員關於不違背職務之行為交付賄賂之犯意，
     於104年9月1日前開工程驗收後某日，由壬○○交付2萬元賄
     賂給課長甲○○，甲○○明知其與壬○○存有前開默契，仍基於
     對於職務上之行為收受賄賂之犯意，而予以收受。
  19.琉球鄉杉福村巷道路面及周邊改善工程（即附表一編號20
     ，參卷⑨第69-70 頁）：  
　　 癸○○為鄉長，對承攬屏東縣琉球鄉公所工程之各廠商、各
     課室人員，均得為其職務上有影響力之裁量行為，亦均明
     知機關辦理採購，應以維護公共利益及公平合理為原則，
     對廠商不得為無正當理由之差別待遇；機關辦理招標，不
     得於開標前洩漏底價，領標、投標廠商之名稱與家數及其
     他足以造成限制競爭或不公平競爭之相關資料，竟於辦理
     「琉球鄉杉福村巷道路面及周邊改善工程」公開招標前，
     癸○○竟基於經辦公用工程收取回扣（兼具違背職務收受賄
     賂）之犯意，將該工程案件辦理招標公告前，委由不知情
     之己○○先行知會壬○○，由壬○○逕決定由其之矩程土木包工
     業施作，即邀約無投標意願之卯○○易立土包、洪進興、乙○○（立富公司）陪標，卯○○、壬○○、洪進興、乙○○即共同基
     於以詐術使開標發生不正確結果之犯意聯絡，由卯○○、洪
     進興、乙○○於截止投標前，分別以其等前開土木包工業、
     立富營造之名義參與投標，然因其等僅係陪標，標價均高
     於壬○○之矩程土木包工業。嗣屏東縣琉球鄉公所不知情之
     開標主持人周建宏、監辦人員劉靜宜等人誤於104年9月1日
     認該工程採購案已有3家合格廠商參與投標而予以開標，後
     因3家投標廠商均高於底價，由矩程土木包工業最接近底價
     而取得優先比減價，經兩次減價後，由矩程土木包工業以
     底價450萬元得標。後該工程於104年12月23日經主辦驗收
     人員李日生、建設課長甲○○、周建宏等人驗收完成而核撥
     工程款後某日，壬○○明知上開工程為癸○○違背職務先行告
     知，竟基於對於公務員違背職務交付賄賂之犯意，於104年
     12月23日驗收領取工程款後之不詳時間，由壬○○在其家具
     行內，交付20萬元賄賂（回扣）予癸○○，癸○○均明知其與
     壬○○存有前開默契，仍基於經辦公用工程收取回扣之犯意
     ，而予以收受。
  20.104 年屏東縣交通船候船環境計畫（即附表一編號21）：
　　 屏東縣琉球鄉公所於104 年時，接受交通部觀光局之經費
     補助欲辦理「104 年屏東縣交通船候船環境計畫」公開招
     標，該工程案件因招標不順，癸○○旋指示甲○○需於104年年
     底前覓廠商施作，以免補助款遭收回，甲○○遂邀約友人葉
     清道以「至珽營造工程有限公司（下稱至珽公司）」前來
     投標，壬○○為使葉清道順利得標，與卯○○共同基於以詐術
     使開標發生不正確結果之犯意聯絡，由壬○○、卯○○於截止
     投標前，分別以渠等前開土木包工業之名義參與投標。嗣
     屏東縣琉球鄉公所不知情之開標主持人周建宏、監辦人員
     劉靜宜等人於104 年12月22日開標時，發現至珽公司未附
     特定應附證件，至珽公司遂遭判定證件審查結果不合格，
     然仍誤認該工程採購案已有2 家合格廠商參與投標而予以
     開標，矩程土包標價212 萬元經減價後，以底價210 萬元
     意外得標，然因壬○○無能力施作全部工程，旋於開標當日
     向葉清道表示仍交由至珽公司負責施作系爭工程之鋼構部
     分。
  21.本、中、漁、大福村排水溝巷道修繕工程（即附表一編號2
     2，參卷⑨第85-86 頁）：
   ⑴癸○○為鄉長，對承攬屏東縣琉球鄉公所工程之各廠商、各課
     室人員，均得為其職務上有影響力之裁量行為，亦均明知
     機關辦理採購，應以維護公共利益及公平合理為原則，對
     廠商不得為無正當理由之差別待遇；機關辦理招標，不得
     於開標前洩漏底價，領標、投標廠商之名稱與家數及其他
     足以造成限制競爭或不公平競爭之相關資料，竟於辦理「
     本、中、漁、大福村排水溝巷道修繕工程」公開招標前，
     癸○○竟基於經辦公用工程收取回扣（兼具違背職務收受賄
     賂）之犯意，將該工程案件辦理招標公告前，委由不知情
     之己○○先行知會壬○○，由壬○○逕決定由其之矩程土木包工
     業施作，即邀約無投標意願之卯○○（易立土包）、邱新賢
     之大裕土包陪標，卯○○、壬○○、邱新賢即共同基於以詐術
     使開標發生不正確結果之犯意聯絡，由卯○○、邱新賢於截
     止投標前，分別以渠等前開土木包工業之名義參與投標，
     然因其等僅係陪標，標價均高於壬○○之矩程土木包工業（
     易立土包標價為197萬元、大裕土包標價為199萬1000元）
     。嗣屏東縣琉球鄉公所不知情之開標主持人周建宏、監辦
     人員劉靜宜等人誤於105年1月5日認該工程採購案已有3家
     合格廠商參與投標而予以開標，並以矩程土包標價193萬30
     00元低於底價202萬2000元得標。後該工程於105年4月22日
     經主辦驗收人員李日生、建設課長甲○○等人驗收完成而核
     撥工程款後某日，壬○○明知上開工程為癸○○違背職務先行
     告知，竟基於對於公務員違背職務交付賄賂之犯意，於105
     年4月22日驗收領取工程款後之不詳時間、地點，由壬○○交
     付17萬元賄賂（回扣）予癸○○，癸○○明知其與壬○○存有前
     開默契，仍基於經辦公用工程收取回扣之犯意，而予以收
     受。
   ⑵又壬○○明知甲○○為屏東縣琉球鄉公所工程採購案之驗收承辦
     或主辦人，負責審核各得標公司工程監工日報表，亦負責
     督考工程進度及品質，故甲○○有權因監工疏失、工程品質
     等缺失事項而對矩程公司裁罰，為使前開工程得以順利通
     過驗收以領取工程款，且避免於前開工程採購案之履約過
     程遭到刁難，並期甲○○能適時提供資料或提點履約事項，
     竟基於對於公務員關於不違背職務之行為交付賄賂之犯意
     ，於105年4月22日工程驗收後某日，由壬○○交付2萬元賄賂
     給課長甲○○，甲○○明知其與壬○○存有前開默契，仍基於對
     於職務上之行為收受賄賂之犯意，而予以收受。
  22.乙未年白沙及大福角頭迎王道路廣場改善工程（即附表一
     編號23，參卷⑨第64-65 頁）：
　　 癸○○為鄉長，對承攬屏東縣琉球鄉公所工程之各廠商、各
     課室人員，均得為其職務上有影響力之裁量行為，亦均明
     知機關辦理採購，應以維護公共利益及公平合理為原則，
     對廠商不得為無正當理由之差別待遇；機關辦理招標，不
     得於開標前洩漏底價，領標、投標廠商之名稱與家數及其
     他足以造成限制競爭或不公平競爭之相關資料，竟於辦理
     「琉球鄉杉福村巷道路面及周邊改善工程」公開招標前，
     癸○○竟與壬○○共同基於經辦公用工程收取回扣（兼具違背
     職務收受賄賂）之犯意聯絡，將該工程案件辦理招標公告
     前，委由不知情之己○○先行知會壬○○，由壬○○決定由李輝
     民之建昌土木包工業施作，李輝民亦允受之。嗣屏東縣琉
     球鄉公所不知情之開標主持人周建宏、監辦人員劉靜宜等
     人誤於104年7月13日認該工程採購案為合法公開招標廠商
     參與投標而予以開標，並以唯一投標之建昌土包標價288萬
     元低於底價290萬元而得標。後該工程於104年10月7日經主
     辦驗收人員李日生、建設課長甲○○、周建宏等人驗收完成
     而核撥工程款後某日，李輝民明知上開工程為癸○○違背職
     務先行告知，竟基於對於公務員違背職務交付賄賂之犯意
     ，於104年10月7日驗收領取工程款後之不詳時間、地點，
     由李輝民至壬○○之家具店，交付6萬元賄賂（回扣）予壬○○
     轉交癸○○，壬○○、癸○○均明知其等與存有前開默契，仍共
     同基於經辦公用工程收取回扣之犯意聯絡，由壬○○轉交予
     癸○○而予以收受。
  23.天福村道路（天龍寺前）改善工程（即附表一編號24，參
     卷⑨第67-68 頁）：
　　 癸○○為鄉長，對承攬屏東縣琉球鄉公所工程之各廠商、各
     課室人員，均得為其職務上有影響力之裁量行為，亦均明
     知機關辦理採購，應以維護公共利益及公平合理為原則，
     對廠商不得為無正當理由之差別待遇；機關辦理招標，不
     得於開標前洩漏底價，領標、投標廠商之名稱與家數及其
     他足以造成限制競爭或不公平競爭之相關資料，竟於辦理
     「天福村道路（天龍寺前）改善工程」公開招標前，癸○○
     與壬○○共同基於經辦公用工程收取回扣（兼具違背職務收
     受賄賂）之犯意聯絡，將該工程案件辦理招標公告前，委
     由不知情之己○○先行知會壬○○，由壬○○決定由李輝民之建
     昌土木包工業施作，李輝民亦允受之。嗣屏東縣琉球鄉公
     所不知情之開標主持人周建宏、監辦人員劉靜宜等人誤於1
     04年7月28日認該工程採購案為合法公開招標廠商參與投標
     而予以開標，並以建昌土包標價46萬3000元低於底價48萬
     元得標。後該工程於104年10月7日經主辦驗收人員李日生
     、建設課長甲○○、周建宏等人驗收完成而核撥工程款後某
     日，李輝民明知上開工程為癸○○違背職務先行告知，竟基
     於對於公務員違背職務交付賄賂之犯意，於104年10月7日
     驗收領取工程款後之不詳時間、地點，由李輝民至壬○○之
     家具店，交付2萬元賄賂（回扣）予壬○○轉交癸○○，壬○○、
     癸○○均明知其等與李輝明存有前開默契，仍共同基於經辦
     公用工程收取回扣之犯意聯絡，由陳萬鎰轉交予癸○○而予
     以收受。
  24.琉球鄉屏202 線鄉道沿線美化工程（即附表一編號25，參
     卷⑨第77-78 頁）：
　　 屏東縣琉球鄉公所於104年間受內政部補助696萬元，辦理
     琉球鄉屏202線鄉道沿線美化工程招標案，104年11月5日公
     開招標，不知情之建設課長甲○○邀約友人恆富祥公司黃彥
     維前來投標，屏東縣琉球鄉公所開標主持人周建宏、監辦
     人員劉靜宜等人於104年12月8日認該工程採購案為合法公
     開招標廠商參與投標而予以開標，並以恆富祥公司報價為6
     89萬元低於底價710萬元得標。得標後，因甲○○明知癸○○任
     職期間乃由壬○○代為處理收賄一事，旋示意黃彥維需與壬○○協商，癸○○、壬○○均知悉得標廠商日後施作工程後，均需
     由鄉公所監驗人員、驗收人員製作驗收報告後，由主辦人
     員、建設課長、秘書、鄉長依流程簽辦始能獲撥工程款，
     亦均明知黃彥維為恆富祥公司之負責人，為求工程請款順
     利而不敢得罪屏東縣琉球鄉公所之鄉長癸○○。癸○○、壬○○
     共同基於經辦公用工程收取回扣（兼具不違背職務收受賄
     賂）之犯意聯絡，由壬○○約於104年12月18日前後，以「打
     點屏東縣琉球鄉公所裡面的人」為名義向黃彥維要求相當
     於工程標價10%之賄賂（回扣），黃彥維為求工程請款順利
     而允諾，並基於對於公務員合約驗收、請款工作之職務上
     行為交付賄賂之犯意，在104年12月23日開工後某日，在不
     詳地點，交付壬○○69萬元之賄賂（回扣），壬○○並於收受
     賄款當天，即持往癸○○對面叔叔家親交癸○○收執，壬○○、
     癸○○均明知其等與黃彥維存有前開默契，仍共同基於經辦
     公用工程收取回扣之犯意聯絡，而予以收受。
  25.104年度屏東縣琉球鄉乙未年三年一度迎王祭典人行環境  
     改善（即人本案，附表一編號26）：
   ⑴戊○○自103年12月25日起擔任屏東縣議員，依地方制度法等
     相關規定，包括縣(市)議會之職權如下：一、議決縣(市)
     規章。二、議決縣(市)預算。三、議決縣(市)特別稅課、
     臨時稅課及附加稅課。四、議決縣(市)財產之處分。五、
     議決縣(市)政府組織自治條例及所屬事業機構組織自治條
     例。六、議決縣(市)政府提案事項。七、審議縣(市)決算
     之審核報告。八、議決縣(市)議員提案事項。九、接受人
     民請願。十、其他依法律或上級法規賦予之職權。其因而
     有監督屏東縣政府預算執行、接受民眾請願等之職務權限
     ，而為貪污治罪條例第2條、刑法第10條第2項所定依法令
     服務於地方自治團體所屬機關而具有法定職務權限之公務
     員。子○○（綽號志國）為戊○○之配偶，亦為閎大營造股份
     有限公司（下稱閎大公司）之副總經理，子○○同時在高雄
     市○○區○○路000巷00號居所，經營高齊工程行（登記負責人
     戊○○）、廣威工程行、旭景開發股份有限公司。丑○○為欣
     建興營造股份有限公司（下稱欣建興公司）及富榮工程行
     （負責人為丑○○配偶林梅英）之實際負責人，丑○○與縣議
     員戊○○、子○○係舊識好友，張簡士農為東濬營造有限公司
     （下稱東濬公司）實際負責人，丙○○為閎大公司負責人。
   ⑵癸○○為琉球鄉鄉長，對承攬屏東縣琉球鄉公所工程之各廠商
     、各課室人員，均得為其職務上有影響力之裁量行為，亦
     均明知機關辦理採購，應以維護公共利益及公平合理為原
     則，對廠商不得為無正當理由之差別待遇；機關辦理招標
     ，不得於開標前洩漏底價，領標、投標廠商之名稱與家數
     及其他足以造成限制競爭或不公平競爭之相關資料。緣癸○○於104年4、5月間某日，以「屏東縣琉球鄉公所配合三年
     一次迎王祭典道路維護整修計畫」為由，透過立委莊瑞雄
     向內政部營建署申請相關建設經費，營建署於104年5月7日
     上午9時，在辦理上開計畫現地會議會勘時，內政部營建署
     南區工程處及道路工程組人員、莊瑞雄特助曾明濬、屏東
     縣政府、屏東縣琉球鄉公所癸○○、屏東縣議會戊○○均到場
     參與會議，會議結論略以，請縣府城鄉發展處協助完成（
     道路整修計畫）初稿，並提報內政部營建署「市區道路人
     本環境建設計畫」審議評選辦理等節。後與會之癸○○、戊○○均赴現地會勘。繼之屏東縣琉球鄉公所於104年5月25日即
     向屏東縣政府城鄉發展處（下稱城鄉發展處）提出「104年
     度屏東縣琉球鄉乙未年三年一度迎王祭典人行環境改善」
     計畫書（下簡稱人本案），由該府城鄉發展處初審後，提
     報向內政部營建署（下稱營建署）爭取補助經費，營建署
     於104年7月23日，函覆屏東縣政府同意補助新臺幣（下同
     ）2000萬元，琉球鄉公所之自籌款項為300萬元，並要求於
     104年8月31日前完成納入104年度（追加）預算作業或議會
     同意墊付程序及完成發包作業。屏東縣政府旋函請屏東縣
     議會同意先行墊付該筆中央補助款，屏東縣議會即於104年
     8月7日授權議長以臨時會方式同意屏東縣政府先行墊付。
     癸○○、戊○○兩人均已知悉屏東縣琉球鄉公所已得中央補助
     而得辦理人本案之工程採購，戊○○亦明知其為議員，具有
     集體行使議決權，更得於定期會開會時，單獨對首長或各
     一級單位主管之施政報告或業務報告為施政總質詢及業務
     總質詢之公務員，其對於屏東縣轄內各機關或公所首長，
     均得為職務上有影響力之行為。而戊○○與癸○○復均明知機
     關辦理採購，應以維護公共利益及公平合理為原則，對廠
     商不得為無正當理由之差別待遇；機關辦理招標，不得於
     開標前洩漏底價，領標、投標廠商之名稱與家數及其他足
     以造成限制競爭或不公平競爭之相關資料，竟未經公開招
     標程序，即違背職務同意該工程由戊○○、子○○處理，且將
     「人本案」由子○○、戊○○主導之事告知甲○○。
   ⑶乙○○與丑○○為上下游包商之關係。丑○○與戊○○、子○○則係故
     交友人。琉球鄉公所於104 年9 月18日辦理「市區道路人
     本環境建設計畫-104年度屏東縣琉球鄉乙未年三年一度迎
     王祭典人行環境改善計畫（即上述營建署補助經費之工程
     ，下稱人本案）」公開招標前，丑○○分別自乙○○、子○○處
     得知兩人均有意投標該案，子○○旋透過丑○○邀約乙○○至高
     雄市夢時代購物中心咖啡廳、高雄市四維路、自強路口老
     螃蟹海產店商討合作事宜，子○○並向乙○○表示該案癸○○同
     意由其施作，然子○○亦明知自己為施作加勁格網之廠商，
     並無能力施作系爭工程，故雙方議定「人本案」之分工為
     ：乙○○立富公司負責工程施作，子○○負責找廠商陪圍標，
     另該工程標得後，先需支付子○○工程款9%，領得工程款後
     ，再交付9%給子○○，以作為「處理屏東縣琉球鄉公所」內
     外的人之款項（內、外分別指癸○○、子○○及廠商等人）。
     而丑○○向子○○建議，「人本案」公開招標前，應先到琉球
     鄉公所接洽公務員，戊○○、子○○、丑○○及其等友人屏東縣
     枋寮鄉縣議員乙○○旋與戊○○共同至琉球鄉鄉民代表李慶裕
     開設之代書事務所晤談，並由戊○○撥打電話給甲○○，邀同
     甲○○至上開李慶裕處後，旋向甲○○表示「人本案」已由他
     們主導之旨。甲○○向子○○、戊○○、丑○○與乙○○告稱，琉球
     鄉公所工程採購需接洽壬○○。丑○○、乙○○、戊○○旋再共同
     至壬○○經營之家具行，並由丑○○、乙○○出面向壬○○表明戊○○之夫子○○有意承做該工程之意，壬○○則表示應找其他廠商
     承作，以免因縣議員包工程會影響地方觀感。而丑○○並自
     壬○○處探得癸○○收受之賄款（回扣）成數。至此，戊○○、
     子○○、丑○○、壬○○業已形成由乙○○立富公司得標施工，戊○○、子○○透過丑○○向乙○○收取賄賂（回扣），並將部分回扣
     交付癸○○之協議。
   ⑷其等謀議既定，癸○○、戊○○等公務員與非公務員之子○○、壬○○、丑○○共同基於經辦公用工程收取回扣（兼具違背職務
     收受賄賂）之犯意聯絡，於104年9月18日「人本案」公開
     招標前，即已協議由乙○○之立富公司承包該工程，並同意
     由子○○、戊○○處理賄款（回扣）收受事宜。而子○○、戊○○
     收交賄款（回扣）之程序乃由丑○○負責向乙○○收賄，後轉
     交戊○○、子○○，再由子○○、戊○○轉將賄款（回扣）給癸○○
     。而乙○○、丑○○、戊○○、子○○則基於以詐術使開標發生不
     正確結果，以及意圖影響決標價格與獲取不當利益，而以
     協議方式，使廠商不為投標與不為價格競爭之犯意聯絡與
     行為分擔，由乙○○以實際負責之「立富公司」名義投標外
     ，另由任閎大公司副總經理之子○○（原名黃志國）邀約原
     無投標意願而由任閎大公司負責人之丙○○、東濬公司實際
     負責人張簡士農（於107年6月23日歿）陪標，丙○○、張簡
     士農均表同意，由丙○○、張簡士農於截止投標前，分別以
     其等前開公司之名義參與投標，製造廠商互相競標之假象
     。於104年10月6日17時30分許截止投標後，乙○○請壬○○向
     負責保管標單之己○○打聽有無其他廠商參加投標，己○○明
     知依政府採購法第34條第1項、第2項規定：機關採購業務
     之擬辦，招標文件於公告前應予保密；且機關辦理招標，
     不得於開標前洩漏投標廠商之名稱與家數及其他足以造成
     限制競爭或不公平競爭之相關資料，竟基於洩漏國防以外
     秘密之犯意，將有「4家廠商投標」及「第4家廠商之名稱
     」為宗億營造有限公司（下稱宗億公司，標單金額1,550萬
     元）一事告知壬○○，壬○○再將此事通知乙○○，乙○○旋請丑○○處理。丑○○於同日21時許，在屏東縣屏東市勝利路、廣東
     路交岔路口之統一超商，請求宗億公司實際負責人丙○○、
     宗億公司協力廠商等人同意不為投標，丙○○表示其已郵寄
     投標，未能達成協議。詎丑○○承前使乙○○順利得標以利子○○可收取賄賂（回扣）之同一犯意，向乙○○告以已與丙○○達
     成協議。嗣乙○○與壬○○透過甲○○之提示稱：「東西在哪裡
     就在哪裡處理」等語（亦即指前往保管標單之己○○處，製
     造廠商投標資格審查不符而失格的假象），旋於104年10月
     7日早上某時，向保管標單而有違反政府採購法犯意聯絡之
     己○○拿取宗億公司之投標牛皮紙信封，己○○任由壬○○取走
     宗億公司之標封後，再由乙○○、壬○○以美工刀割開牛皮紙
     信封，取出標價僅1550萬元之應得標廠商宗億公司之「廠
     商及負責人印鑑印模單正本」，再將信封黏貼彌封歸還己○○。嗣不知情之屏東縣琉球鄉公所行政室人員於104年10月7
     日10時許開標時，以宗億公司因文件缺漏資格不符而判定
     失格，並由立富公司減價後，以2,013萬元低於底價2,020
     萬元得標。癸○○、戊○○、壬○○、乙○○、丑○○、子○○共同以
     上開非法之方法，導致有投標意思且標價僅1,550萬元之宗
     億公司於資格審查時遭汰除，使開標結果發生不正確之結
     果。
   ⑸立富公司乙○○順利得標後，明知標得上開工程係因許萬  鎰
     、癸○○、己○○共同違背職務而得，竟基於違背職務  交付
     賄賂（回扣）之犯意，於104年10月7日「人本案」得  標
     後、乙○○依約於104年10月20日13時55分許，從立富  公司
     臺灣中小企業銀行屏東分行000-00-000000號帳戶匯  款21
     1萬6760元（匯費40元）至丑○○富榮工程行之合作  金庫商
     業銀行前金分行0000000000000號帳戶，丑○○於  當日15時
     3分許，會同其不知情之配偶林梅英在合作金庫  商業銀行
     前金分行臨櫃提領150萬元現金，並將該150萬元  現金以
     紙袋裝妥，即前往高雄市○○區○○路000巷00號  子○○居所兼
     公司所在地，將裝有150萬元現金之紙袋交  付子○○公司不
     知情之會計李念庭收受，李念庭即將之放  置在子○○上開
     辦公室之抽屜內，以交給子○○。另吳守  萍匯款後1、2日
     ，在高雄市左營區某路邊，交付現金約70  萬元給丑○○，
     丑○○隨即前往子○○上述居所兼公司所  在地，交付現金60
     萬元給子○○收受。於105年1月間，吳  守萍透過壬○○催促
     癸○○儘速撥付工程尾款，琉球鄉公  所於105年1月22日，
     將工程尾款201萬2960元匯款至立富  公司上揭帳戶，105
     年1月25日10時15分許，乙○○即匯款  119萬370元（匯費30
     元）至富榮工程行之前揭帳戶。翌日  ，丑○○會同其不知
     情之配偶林梅英在合作金庫商業銀行  前金分行臨櫃提領1
     50萬元現金，丑○○於同日隨即前往  子○○上述居所兼公司
     所在地，交付現金150萬元給黃志  威。以上乙○○以匯款及
     交付現金之方式，共計交付393  萬元給丑○○，丑○○取其中
     33萬元作為協助子○○、洪  慈綪等人收受賄賂（回扣）之
     費用（已繳回），丑○○前  後3次，總共交付360萬元賄賂
     （回扣）給子○○，360萬  元之賄賂（回扣）則由戊○○、子
     ○○收受後，依照其等  與癸○○約定成數，擬交付癸○○收受
     。癸○○、戊○○  、子○○均明知乙○○等人能順利取得該標案
     乃為癸○○ 
　　 與戊○○及非公務員壬○○共同違背職務而得，其等竟    共
     同基於經辦公用工程收取回扣之犯意聯絡，透過有犯意  
     聯絡之丑○○協助，由子○○接續收受上開360萬元。　
三、案經法務部調查局屏東縣調查站移送臺灣屏東地方檢察署  
      檢察官偵查起訴。
    理  由
甲、有罪部分
壹、證據能力
一、證人壬○○、甲○○、黃文勳、乙○○、丑○○、黃金賢、卯○○、曾
    進吉、楊文宗、王振儒、許炳仁、洪進興、蔡秋月於調查站
    證述之證據能力：
 ㈠按被告以外之人於審判外之言詞或書面陳述，除法律有規定  
   者外，不得作為證據，刑事訴訟法第159條第1項固定有明文
   。然被告以外之人於檢察事務官、司法警察官或司法警察調
   查中所為之陳述，與審判中不符時，其先前之陳述具有較可
   信之特別情況，且為證明犯罪事實存否所必要者，得為證據
   ，刑事訴訟法第159條之2亦有明定。是被告以外之人於審判
   外之言詞或書面陳述，雖屬傳聞證據，原則上無證據能力，
   但如有法律規定之例外情形時，則仍具證據能力。又前揭法
   條規定之所謂「具有較可信之特別情況」，係屬「信用性」
   之證據能力要件，乃應就前後陳述時之各種外部情況進行比
   較，以資決定何者外部情況具有可信性。若陳述係在特別可
   信之情況下所為，則虛偽陳述之危險性即不高，雖係審判外
   陳述，或未經被告為反對詰問、對質，仍得承認其有證據能
   力。所稱「外部情況」之認定，例示如下：(一)時間之間隔
   ：陳述人先前陳述是在記憶猶新的情況下直接作成，一般與
   事實較相近，事後即可能因記憶減弱或變化，致有不清晰或
   陳述不符之現象發生。(二)有意識的迴避：由於先前陳述時
   被告未在場，是陳述人直接面對詢問警員（調查員）所為陳
   述較為坦然；事後可能因陳述人對被告有所顧忌或同情，因
   而在被告面前較不願陳述不利被告之事實。(三)受外力干擾
   ：陳述人單獨面對司法警察（官）所為之陳述，程度上較少
   會受到來自被告方面強暴、脅迫、詐欺、利誘或收買等外力
   之影響，其陳述較趨於真實。若被告在庭或有其他成員參與
   旁聽時，陳述人可能會本能的作出迴避對被告不利之證述，
   或因不想生事招惹麻煩乃虛構事實或進而否認以前之供述而
   為陳述。(四)事後串謀：證人對警察描述其所親身經歷之情
   形，因較無時間或動機去編造事實，客觀上亦較難認與被告
   間有勾串情事，其陳述具有較可信性。但事後因特殊關係，
   雙方可能因串謀、請託而統一口徑；或事後情況變化，兩者
   從原先敵對關係變成現在友好關係，抑或業已由中取得利益
   等情形，其陳述即易偏離事實而較不可信。(五)警詢時有無
   辯護人、代理人或親友在場：如有上開親誼之人在場，自可
   期待證人為自由從容之陳述，其證言之可信度自較高。(六)
   警詢所作之筆錄記載是否完整：如上開筆錄對於犯罪之構成
   要件、犯罪態樣、加重減輕事由或起訴合法要件等事實或情
   況，均詳實記載完整，自可推定證人之陳述，與事實較為相
   近，而可信為真實。此一要件係屬訴訟法事實之證明，法院
   應斟酌上列因素綜合判斷，以自由證明為已足。惟此亦僅係
   在確定上開陳述有無證據能力而已，至該證據具有證據能力
   後，其證據力之強弱問題（指證明力），仍待法院綜合全辯
   論意旨及調查證據所得，依法認定之。
 ㈡經查：
 ⒈證人兼共同被告（下簡稱證人或被告）壬○○、甲○○、黃文勳、
   乙○○、丑○○、黃金賢、卯○○、曾進吉、楊文宗、王振儒、許
   炳仁於調查站詢問時之陳述固屬審判外陳述之傳聞證據，然
   其於原審審理時所證及具狀說明之內容，部分與其調詢所述
   不符（詳如原審審判筆錄及後敘之），並部分證人於原審審
   理作證時，對於攸關重要案情之問題，多次表示忘記。茲審
   酌查無證據顯示調查員對證人壬○○、甲○○、黃文勳、乙○○、
   丑○○、黃金賢、卯○○、曾進吉、楊文宗、王振儒、許炳仁詢
   問時，有不適當詢問或不法取供，致其供述非出於任意或真
   意之情形，證人壬○○、甲○○、黃文勳、乙○○、丑○○、黃金賢
   、卯○○、曾進吉、楊文宗、王振儒、許炳仁於審理時亦未陳
   稱於調查站詢問時受何強暴、脅迫、詐術、利誘等不法行為
   之對待，堪認其當時陳述均係出於自由意志所為；且其等於
   調查站之陳述，就案發重要經過證述之內容較為具體、詳盡
   ，該等筆錄亦記載完整，又調查人員亦多次詳細提示本案相
   關證據（例如：通聯譯文等）供證人等回憶、比對後為作答
   ，相較於原審審理時，距離案發時已有3年以上之久，足認證
   人兼共同被告等人於調查站詢問時所述相對之記憶較為清晰
   。復其等於接受調查站詢問當時，被告並未在場，其係直接
   面對調查員所為陳述，並無受外力不當干擾或有不願在被告
   面前陳述不利事實之迴避壓力，其調查站詢問時所陳當較坦
   然而無顧忌，亦無事後串謀之問題。是認證人壬○○、甲○○、
   黃文勳、乙○○、丑○○、黃金賢、卯○○、曾進吉、楊文宗、王
   振儒、許炳仁、蔡秋月於調查站詢問時關於此部分之證述，
   乃具有較可信之特別情況，且為證明被告等人犯罪事實存否
   所必要。況被告蔡川福、癸○○、子○○、戊○○、丙○○等人及其
   等辯護人於原審審理時對證人壬○○、甲○○、黃文勳、乙○○、
   丑○○、黃金賢、卯○○、曾進吉、楊文宗、王振儒、許炳仁亦
   為對質詰問，而充分保障被告之詰問權。是以證人壬○○、甲○○、黃文勳、乙○○、丑○○、黃金賢、卯○○、曾進吉、楊文宗、
   王振儒、許炳仁於調查站詢問時就此部分之證述，依上揭規
   定及說明，自具有證據能力。被告蔡川福、癸○○、子○○、戊○○、丙○○等人及其等辯護人主張證人壬○○、甲○○、黃文勳、乙○○、丑○○、黃金賢、卯○○、曾進吉、楊文宗、王振儒、許炳
   仁此部分證述無證據能力，並無足採。
 ⒉證人洪進興部分:
  ⑴被告以外之人於審判外之言詞或書面陳述，除法律有規定者
    外，不得作為證據；被告以外之人於審判中有下列情形之一
    ，其於檢察事務官、司法警察官或司法警察調查中所為之陳
    述，經證明具有可信之特別情況，且為證明犯罪事實之存否
    所必要者，得為證據：一、死亡者。二、身心障礙致記憶喪
    失或無法陳述者。三、滯留國外或所在不明而無法傳喚或傳
    喚不到者。四、到庭後無正當理由拒絕陳述者，刑事訴訟法
    第159條第1項、第3項分別定有明文，而所謂「具有可信之
    特別情況」，係屬「信用性」之證據能力要件，法院自應就
    其陳述當時之原因、過程、內容、功能等外在環境加以觀察
    ，以判斷其陳述，是否出於「真意」、有無違法取供等；而
    所稱「為證明犯罪事實存否所必要者」，係指就具體個案案
    情及相關卷證判斷，為發現實質真實目的，認為除該項審判
    外之陳述外，已無從再就同一供述者，取得與其上開審判外
    陳述之相同供述內容，倘以其他證據代替，亦無從達到同一
    目的之情形而言（最高法院97年度台上字第4635號判決意旨
    參照）。證人洪進興於調詢時之陳述，為被告以外之人於審
    判外之陳述，屬傳聞證據，被告蔡川福及其辯護人爭執其證
    據能力。
  ⑵查證人洪進興於105年11月14日死亡乙節，有個人除戶資料查
    詢結果1紙附卷可參，是其已無從傳喚到庭詰問，而其於調
    詢時證述內容，係屬證明犯罪事實所必要，復參諸其警詢製
    作之原因、過程，其調詢陳述之過程並無明顯之外力介入，
    且部分筆錄尚有證人乙○○陪同，其陳述應出於自由之意思為
    之，且陳述之內容係其親自見聞之事，是其於警詢陳述當時
    之客觀情況具有較可信之特別情況，且為證明本件犯罪事實
    存否所必要，揆諸上開規定，應認有證據能力。
  ⒊證人暨原審共同被告蔡秋月於調詢之證述部分:
  ⑴按刑事訴訟法第95條第1項第1款規定：「訊問被告應先告知
    下列事項：一、犯罪嫌疑及所犯所有罪名。罪名經告知後，
    認為應變更者，應再告知。二、得保持緘默，無須違背自己
    之意思而為陳述。三、得選任辯護人，如為低收入戶、中低
    收入戶、原住民或其他依法令得請求法律扶助者，得請求之
    。四、得請求調查有利之證據。」係為保障被告基本人權─
    訴訟防禦權而設計，依同法第100條之2規定，於司法警察（
    官）詢問犯罪嫌疑人時，準用之。違反時，同法第158條之2
    第2項規定：「檢察事務官、司法警察官或司法警察詢問受
    拘提、逮捕之被告或犯罪嫌疑人時，違反第九十五條（第一
    項）第二款、第三款之規定者，準用前項規定。」僅就該第
    95條第1項第2款、第3款規定「不得作為證據」，而不包含
    第1款情形，係因司法警察（官）不一定是法律專家，不宜
    苛責其此項義務之絕對正確遵守，何況罪名常因證據之逐漸
    浮現與事實真相被發覺而改變，從而歸到同法第158條之4關
    於權衡法則加以規範，判斷其證據能力。但無論如何，倘司
    法警察（官）未告知之罪名，與嗣後檢察官擇為起訴客體的
    事實、法條、罪名，毫無關係者，即根本不生違反告知義務
    之問題，無違法可言。最高法院106年度台上字第2821號判
    決參照。又刑事訴訟法第158條之4規定「除法律另有規定外
    ，實施刑事訴訟程序之公務員因違背法定程序取得之證據，
    其有無證據能力之認定，應審酌人權保障及公共利益之均衡
    維護。」亦即，即使違背法定程序所取得之證據，若對人權
    保障侵害小或可維護公共利益時，並非完全否定該證據之證
    據能力。其立法理由為「人權保障及公共利益之均衡維護，
    如何求其平衡，因各國國情不同，學說亦是理論紛歧，依實
    務所見，一般而言，違背法定程序取得證據之情形，常因個
    案之型態、情節、方法而有差異，法官於個案權衡時，允宜
    斟酌(一)違背法定程序之情節。(二)違背法定程序時之主觀
    意圖。(三)侵害犯罪嫌疑人或被告權益之種類及輕重。(四)
    犯罪所生之危險或實害。(五)禁止使用證據對於預防將來違
    法取得證據之效果。(六)偵審人員如依法定程序有無發現該
    證據之必然性及(七)證據取得之違法對被告訴訟上防禦不利
    益之程度等各種情形，以為認定證據能力有無之標準，俾能
    兼顧理論與實際。（臺灣高等法院108年度上訴字第645號判
    決意旨參照）。據上，司法警察未告知原審共同被告蔡秋月
    刑事訴訟法第95條第1項第1款之各項權利時，尚難據此義務
    之違反遽認該項證據無證據能力。
  ⑵證人蔡秋月於調查站詢問時之陳述固屬審判外陳述之傳聞證
    據，然其於原審審理證述內容與調詢之供述內容不符（參原
    審68號卷8之107年10月16日審理筆錄）。茲審酌調查員對證
    人蔡秋月詢問時，固就被告蔡川福是否抽取標單一節，有反
    覆詢問蔡秋月之情事，然就被告蔡秋月及辯護人於106年7月
    5日所提出之調詢錄音譯文（參原審卷6第80-136頁），衡諸
    整體詢問過程、證人蔡秋月回答之前後文義，均尚難稱有何
    不適當詢問或不法取供，致其供述非出於任意或真意之情形
    ，堪認其當時陳述均係出於自由意志所為。復徵之其於調詢
    之陳述，就案發重要經過證述之內容具體、詳盡，該等筆錄
    亦記載完整，當時陳述較諸於原審審理時，距離案發時間相
    對較近，且於接受調查站詢問當時，被告蔡川福並未在場，
    乃係直接面對調查員所為之陳述，較無受外力不當干擾或有
    何不願在被告蔡川福面前陳述不利被告事實之迴避壓力。
  ⑶綜上，證人蔡秋月關於此部分於調查站詢問時之證述，具有
    較可信之特別情況，且為證明被告蔡川福犯罪事實存否所必
    要，嗣並經被告蔡川福及其辯護人於原審審理時對證人蔡秋
    月為對質詰問，而充分保障被告等人之詰問權。本院經權衡
    人權保障與公共利益之均衡維護，認蔡秋月於調查站之證詞
    自有證據能力。被告蔡川福及其辯護人主張證人蔡秋月此部
    分證述無證據能力，無足採信。
二、按檢察官在偵查中對被告以外之人所為之偵查筆錄，性質上
    屬傳聞證據，惟現階段刑事訴訟法規定檢察官代表國家偵查
    犯罪、實施公訴，必須對於被告之犯罪事實負舉證之責，依
    法其有訊問被告、證人及鑑定人之權，證人、鑑定人且須具
    結，而實務運作時，偵查中檢察官向被告以外之人所取得之
    陳述，原則上均能遵守法律規定，不致違法取供，其可信性
    極高，為兼顧理論與實務，乃有刑事訴訟法第159 條之1 第
    2 項之規定，明定被告以外之人（含被害人、證人等）於偵
    查中向檢察官所為陳述，除顯有不可信之情況者外，得為證
    據。職是，主張被告以外之人於偵查中已具結之證述無證據
    能力之一方，自應就此欠缺可信性外部保障之情形負舉證責
    任，始得主張其無證據能力。又所謂「顯有不可信性」係指
    陳述是否出於供述者之真意、有無違法取供情事之信用性而
    言，故應就偵查筆錄製作之原因、過程及其功能等項加以綜
    合觀察，據以判斷該傳聞證據是否有「顯不可信」，並非對
    其陳述內容之證明力如何加以論斷，二者之層次有別，不容
    混淆。倘可據以認定其任意性暨信用性俱無疑慮者，即可例
    外賦予「證據能力」，俾其成為法院審判時之適格證據資料
    。再按偵查係採糾問原則，由檢察官主導，重在合目的性之
    追求，而「詰問」乃偵查程序之一部，除預料證人、鑑定人
    於審判時不能訊問之情形外，檢察官可視實際情況，決定是
    否命被告在場，讓被告得親自詰問證人、鑑定人，此為刑事
    訴訟法第248 條所明定，故刑事訴訟法第159 條之1 第2 項
    所指得為證據之被告以外之人於偵查中向檢察官所為之陳述
    ，其證據能力不因偵訊證人、鑑定人當時被告不在場，未親
    自詰問證人、鑑定人而受影響（最高法院94年度台上字第62
    9號、97年度台上字第603號判決意旨參照）。查被告蔡川福
    、癸○○、子○○、戊○○、丙○○等人及其等辯護人雖分別以證人
    蔡秋月、壬○○、甲○○、黃文勳、乙○○、丑○○、黃金賢、卯○○
    、曾進吉、楊文宗、王振儒、許炳仁等偵訊證述為審判外陳
    述，未經被告對質詰問或未經具結為由，而爭執該等證人偵
    訊證述之證據能力。惟查，證人蔡秋月、壬○○、甲○○、黃文
    勳、乙○○、丑○○、黃金賢、卯○○、曾進吉、楊文宗、王振儒
    、許炳仁於偵查中製作之偵訊筆錄，均係檢察官令其等以證
    人身分具結後所為之證述，此有其等證人結文附卷可稽且本
    院依據其等偵訊證述作為認定被告犯罪事實之部分，均係其
    等針對親自經歷、見聞之事項為作證，復查無證據顯示檢察
    官對其等訊問時，有不適當訊問或不法取供致其等供述非出
    於任意或真意之情形，被告及其辯護人亦未提出任何證據足
    認其等偵訊證述有何顯不可信之外部狀況，且證人蔡秋月、
    壬○○、甲○○、黃文勳、乙○○、丑○○、黃金賢、卯○○、曾進吉
    、楊文宗、王振儒、許炳仁並均已於原審審理時到庭，經被
    告及其等辯護人行使其詰問權，並表示意見，是尚難上開證
    人於偵訊時之證述有何顯不可信之情況，揆諸前揭說明，應
    認其等偵訊之證述均具證據能力。
三、本判決下列所引用以認定被告等犯罪事實之其餘供述及非供
    述證據，被告及其辯護人均不爭執證據能力，且均未於言詞
    辯論終結前聲明異議，復查無不法取得之違法情事，並為證
    明犯罪事實存否所必要，且經本院於審理中為合法調查證據
    程序，是認均具有證據能力，茲不贅予說明該等證據之證據
    能力。至秘密證人證述與琉球鄉公所工程彙整表部分，未經
    本院援引為證據，爰不贅述其證據能力。
貳、實體部分：
一、就附表一編號2 、3 、4 、5 、6 、7 、8 、9 工程部分（
    於鄉長蔡天裕任內，被告蔡川福、壬○○、甲○○等人之犯行）
  ㈠訊據上訴人即被告蔡川福矢口否認有何附表一編號2、3、4、
    5、6、7、8、9之經辦公用工程收取回扣（兼具違背職務收
    受賄賂）之犯行，辯護人為其辯稱：被告蔡川福於本案任職
    屏東縣琉球鄉公所期間，係擔任「機要課員」乙職，並負責
    幫鄉長蔡天裕處理民眾服務及婚喪喜慶等事務，從未參與或
    負責任何公所發包工程有關之業務。廠商並未實際交付賄賂
    給被告蔡川福，更無收受賄賂之情事云云。惟查：
  ⒈被告蔡川福上開經辦公共工程收受回扣款之事實，業據證人
    乙○○、洪進興、壬○○、卯○○分別於調詢、偵查中證述明確（
    詳參附表一編號2至9之證據欄各證人所述）。又證人即行賄
    者乙○○於原審審理中亦證稱：我有承包屏東縣○○鄉○○路○○○○○○○○○○○號2）、屏東縣琉球鄉103年海岸復育及景觀改善示
    範計畫（即附表一編號3），我當地的工作都是與洪進興合
    夥。洪進興告訴我要投標，鄉公所總務蔡川福指定他來標。
    我們在小琉球標工程，要付一定百分比的回扣。得標的時候
    ，洪進興會先去支付一半，然後等到結案，他再去付一半。
    要付5%到10 %不一定。趴數依照工程的滿意度跟利潤做判斷
    ，由洪進興去談。洪進興交給蔡川福，有5%、8%、10%這三
    個趴數，具體的金額我忘記了，照我之前講得這樣子。這些
    案子洪進興都會先去付，等到工程結案他跟我算帳的時候，
    他會把這些都列進去，一起算在成本裡，我再整個算給他，
    有核算過，也確實有付出。洪進興跟我講是付給蔡川福等語
    （參原審卷七第193-195頁），此節核與證人壬○○於105年12
    月26日上午9時43分偵查中證稱:「在琉球鄉的業者承包公家
    工程，只要有賺錢，大家都知道約要上繳10%的款項，這是
    工作上的默契。」等語（參卷⑦第92頁）、壬○○於原審審理
    中亦證稱:「我作的三件案子（即附表一編號7、8、9）有把
    回扣交給卯○○。當初他說裡面的要拿。要交多少是卯○○說的
    。我的想法是卯○○拿給蔡川福。卯○○有說回扣是交給上面的
    人。上面的人不是蔡川福就是蔡天裕。我標的這三件都是卯
    ○○分配給我作的」等語（參原審卷七第135-140頁）。證人
    卯○○於107年6月12日原審審理中證述略稱:「我於105年11月
    3日偵訊筆錄所述都實在。在102年-琉球鄉中正路、忠孝路
    排水改善等工程（即附表一編號4）有交15萬元給被告蔡川
    福，是說他們這麼辛苦爭取工作給我們做，我們工程有賺錢
    就給他們一些費用讓他們去交際，不然我們也沒工作可以做
    。大福、本福等村巷道修繕工程（即附表一編號5），我有
    交7萬元給被告蔡川福，103年-琉球鄉各村排水溝改善工程
    （即附表一編號6），有交30萬元給被告蔡川福，照我當初
    筆錄記載為準。30萬元是我們工程有賺錢，就給他們一些費
    用讓他們去交際。600萬元以內的工程，都由我們這些在地
    廠商互相協調投標，有工程就大家輪流做，算是一種默契。
    輪到別的廠商做工程時，我有去投標，金額就故意寫高一點
    。102年-琉球鄉大福社區道路改善及南福村福安宮周遭道路
    排水改善等工程（即附表一編號7）、天福、杉福等村道路
    改善工程（即附表一編號8）、琉球鄉上福社區道路改善及
    天福社區天龍寺旁周邊排水工程（即附表一編號9），都是
    壬○○得標的。這三個工程壬○○有拿一包東西給我，我跟蔡川
    福說壬○○交待我拿這包東西給你。錢交給被告蔡川福的地點
    不一定，只知道有拿給他這樣。工程做好後才給他。被告蔡
    川福沒有向我開口要錢。被告蔡川福有分配工程給我們做，
    他的意思是讓大家都有工程可做，不要惡性競爭。我也有交
    錢給壬○○，都是工程結束後才交錢，要交錢給他們交際。」
    等語（參原審卷八第34-40頁）均屬相符。衡諸包商乙○○、
    洪進興、壬○○、卯○○與被告蔡川福均無怨隙，且其等就交付
    被告蔡川福賄款之供述內容、情節均屬一致。況其等與屏東
    縣琉球鄉公所公務員關係良窳，攸關未來承包屏東縣琉球鄉
    公所工程之可能及請款順利與否，若非所供屬實，非但承擔
    偽證之重責且日後更無從承包屏東縣琉球鄉公所工程，其等
    實無為虛偽陳述之動機。從而，其等既無虛偽陳述之動機，
    各證人供述又屬一致，堪信證人乙○○、洪進興、壬○○、卯○○
    證述均屬實在。
  ⒉又屏東縣琉球鄉公所建設課課長即證人甲○○於調詢中證稱略
    以：洪進興曾經告訴我，如果經費是他們要來的，要支付工
    程款5%給蔡川福，如果不是他們爭取，而是公所自有經費，
    就要支付工程款10%給蔡川福，蔡川福是蔡天裕的人，蔡川
    福向廠商收的錢有無轉交給蔡天裕，我不清楚，我只能確定
    蔡川福沒有將錢分給公所的基層公務員等語。復參證人甲○○
    於偵查中之自白書載稱:「蔡天裕鄉長卸任前，我與他共事
    一年多，他未交辦除了工作外的其他事情，我只知道所有工
    程辦理招標前後，蔡川福與洪進興接觸頻頻，偶爾乙○○也有
    參加，至於他們談何事，我不清楚。因為蔡川福有簽准，不
    受簽到退限制，只有工程招標前後他才來公所等語，此有被
    告甲○○自白書一份可參（卷②第74頁），證人甲○○之前開證
    詞，亦核與證人乙○○、洪進興、壬○○、卯○○大致相符。
  ⒊被告蔡川福之辯護人為其辯稱：被告蔡川福於本案發生時，
    任職琉球鄉公所期間，係擔任「機要課員」乙職，負責幫鄉
    長蔡天裕處理民眾服務及婚喪喜慶等事務，從未參與或負責
    任何公所發包工程有關之業務，並非經辦公共工程之人員云
    云。查被告蔡川福於101年4月27日起至103年12月25日止擔
    任琉球鄉公所行政課課員，一般行政職系、以機要人員任用
    ，職掌為檔案管理與考核、國家賠償業務、為民服務、資訊
    管理、其他上級交辦事項，至於蔡川福是否經機關首長工作
    指派或口頭交辦其他職務，查無相關文書資料供參。又機要
    人員，機關長官得隨時免職，機關長官離職時應同時離職，
    有屏東琉球鄉公所函附卷可稽（本院上訴24號卷四第73至85
    頁），由上開函文，固看不出被告蔡川福有參與公共工程招
    標之相關總務工作。然鄉長蔡天裕於調詢時供稱「（你是否
    稱蔡川福為總務長?）那只是開玩笑而已」（卷②第179頁）
    ，核與被告蔡川福於調詢時亦供承「（你在琉球鄉公所任職
    期間，別人是否稱呼你總務長?）那是鄉長蔡天裕給我的稱
    號，並不是正職稱」（卷①第169頁），故鄉長蔡天裕確有指
    派被告蔡川福從事總務之業務，且號稱為「總務長」，應是
    指派被告蔡川福綜管總務之業務。復參證人甲○○於偵查中之
    自白書載稱：「我只知道所有工程辦理招標前後，蔡川福與
    洪進興接觸頻頻，偶爾乙○○也有參加，至於他們談何事，我
    不清楚。因為蔡川福有簽准，不受簽到退限制，只有工程招
    標前後他才來公所」，有被告甲○○前開自白書一份（卷②第7
    4頁）可參。另證人乙○○證述：蔡天裕擔任鄉長期間，都是
    由被告蔡川福分配工程給特定包商，如果分配給洪進興，就
    由立富公司出牌投標，賄款是由洪進興交付給蔡川福等語（
    參卷⑤第132-135頁）；證人卯○○證述：附表一編號4、5、6
    工程由被告蔡川福分配給我，並叫我去找廠商陪標，工程結
    束後，我有交付蔡川福賄賂，由蔡川福親收。我與蔡川福交
    情超過20年，交情不錯（參卷②第138頁、145頁），蔡川福
    當時是總務，壬○○拿多少給我，我就拿多少給蔡川福等語（
    參卷⑬第193-195、196-198頁），均足證被告蔡川福有主管
    招、投標事宜且任總務長，既積極參與採購事務，復與廠商
    洪進興、乙○○、卯○○往來密切，更掌有指定廠商得標特權，
    其為經辦公用工程之人員，彰彰甚明。故被告蔡川福氶及其
    辯護人辯稱其只為為鄉長從事婚喪喜慶等紅白包之事務，不
    足採信。
  ⒋綜上，被告蔡川福違反貪污治罪條例第4條第1項第3款之事實
    ，事證明確，犯行堪以認定。
 ㈡據上訴人即被告甲○○，坦承於附表一編號2、3工程驗收後，有
   收受洪進興交付之金錢各8萬元、3萬元之事實，惟辯稱:收受
   前開金錢與我職務上之行為無對價關係，我至多成立利用職
   務上的機會詐取財物罪云云。經查：
 ⒈被告甲○○於工程款撥付後，分別於附表一編號2、3之工程驗收
   後收受證人洪進興交付之8萬元、3萬元之事實，業據被告甲○○於調詢、偵查、原審及本院審理時供認不諱，核與證人即原
   審共同被告乙○○、洪進興於調詢及偵查中證稱:「被告蔡川福
   同意給施作的，...拿1%給甲○○」等語，另證人即共同被告壬○○亦證稱:「（附表一編號3工程）有交付1%的賄款給甲○○」
   等語情節一致，且有被告甲○○自願繳回之賄款扣案可證，上
   開事實，自堪認定（詳細證述內容及卷次參附表一編號2至3
   之乙○○、洪進興、壬○○之供述）。
 ⒉參諸被告甲○○自102年5月起即至琉球鄉公所擔任技佐，又於同
   年11月任建設課課長，就附表一編號2、3之工程案係擔任開
   標之會辦人員及驗收主辦人員、建設課課長等情，此有附表
   一編號2、3工程之開標/議價/決標/流標/廢標紀錄、工程驗
   收記錄報告表等附卷可參（參卷⑨第25-33頁、第49-50頁、59
   -60頁）。而參以上開附表一編號2之工程驗收時，主辦人員
   被告甲○○曾提出數點驗收意見，如:竣工圖說與第一次變更設
   計書圖有修改過之處，請標示雲狀圖及修改原因附件說明、
   植生袋鋪設位置（3）高度不足及位置（10）（11）有損壞，
   請改善等等，此有前開工程驗收記錄表1份可參（參卷⑨第30
   頁）。另該工程案於103年8月21日召開施工協商會，並要求
   施工之乙○○立富公司應予改善。從而，廠商施工過程與施工
   後之品質管考與驗收等均為被告甲○○之職務上行為，亦為廠
   商可否順利請款關鍵之一，此為被告甲○○、乙○○、洪進興、
   壬○○所明知。既此，被告乙○○、洪進興願意交付賄款，乃冀
   望被告甲○○不要「從嚴審核」或假藉把關公共共程品質之名
   而行刁難之實，被告甲○○亦明知前情，竟仍於廠商交付賄款
   時收受之，自屬有於職務上行為收受賄賂之犯意。而洪進興
   承包之附表一編號2、3工程均事後順利開工、施作、驗收、
   領款，未經刁難，則洪進興、乙○○交付之二次賄賂與被告甲○○於附表一編號2、3驗收時均未予刁難並適時提點之不違背職
   務行為間，自具有對價關係，不因賄款交付之時間均係在驗
   收後，而影響對價關係之認定。故被告甲○○辯稱其收受得標
   廠商交付之金錢與其職務無對價關係，自不足採，被告甲○○
   對於職務上之行為收受賄賂之犯行，事證明確，堪予認定。
   至檢察官認被告甲○○此部分犯行，係犯違背職務收受賄賂之
   罪，惟未見舉證被告甲○○有何違背職務之行為，自難論以該
   罪責。
 ㈢訊據上訴人即被告壬○○，對於所犯如附表一編號3-6之違  反
   政府採購法第87條第3項妨害投標罪、附表一編號7-9違反違
   反貪污治罪條例第11條第4項、第1項之行賄罪、違反政府採
   購法第87條第3項妨害投標罪之事實，均坦承不諱，核與證人
   即原審共同被告乙○○、洪進興、卯○○、蕭依伶、被告甲○○於
   調詢、偵查證稱之情節相符（各證人暨原審共同被告供述內
   容及卷次參照附表一編號3-9證據欄所載），此外，復有上開
   編號工程屏東縣琉球鄉公所工程採購開標/議價/決標/流標/
   廢標記錄（參卷⑨第40頁以下）附卷可參，足認被告壬○○上開
   任意性自白核與事實相符，應堪採認。
二、就附表一編號10「宗教式案」被告甲○○違反貪污治罪條例 
    部分；就附表一編號11「周邊案」之被告甲○○違反貪污治罪
    條例及黃文勳違反政府採購法部分
  ㈠訊據上訴人即被告甲○○坦承於附表一編號10、11工程，有收
    受黃金賢交付之金錢各5萬元、10萬元之事實，惟辯稱:收受
    前開金錢與我職務上之行為無對價關係，我至多成立利用職
    務上的機會詐取財物罪云云。經查：
  ⒈被告甲○○有附表一編號10、11之犯行，業據被告甲○○於調詢
    、偵查、原審及本院審理中坦承有前開客觀之事實不諱，核
    與證人即原審共同被告黃金賢、曾進吉、乙○○於調詢、偵查
    中供述情節一致（被告及證人各次供述內容及卷次，參照附
    表一編號10、11之證據欄所載），復有屏東縣琉球鄉公所10
    3年「生命紀念館儲骨櫃設置及週邊修繕工程」上網公開決
    標公告資料、工程底價單影本（參卷③第85至85頁反、卷③第
    86至86頁反、卷③第87頁反、卷⑧第2頁）、生命紀念館儲骨
    櫃設置及週邊修繕工程公共工程施工日誌影本、屏東縣琉球
    鄉公所工程驗收紀錄報告表影本、屏東縣琉球鄉公所工程驗
    收紀錄報告表影本（參卷③第89至89頁反、卷③第90頁、卷③
    第91頁、卷③第90頁反，為宗教式案）、屏東縣○鄉○○000○00
    ○00○○鄉○○○00000000000號函影本、台灣納骨箱事業有限公
    司（許永逸）異議書、民眾檢舉琉球鄉「生命紀念館增設宗
    教式骨灰箱工程案」工程招標案之檢舉書影本、屏東縣○○鄉
    ○○000○00○00○○鄉○○○00000000000號函影本、吉多物產有限
    公司疑異議書影本、親水實業有限公司102年12月06日親業
    字第102120601號函影本、安泰工程顧問有限公司覆清水實
    業有限公司疑義書、安泰工程顧問有限公司覆吉多物產有限
    公司疑異書、屏東縣琉球鄉公所、工程採購開標/議價/決標
    /流標/廢標紀錄（參卷③第69-84頁，為周邊案）、屏東縣琉
    球鄉公所102年「生命紀念館增設宗教式骨灰箱工程」上網
    公開招標公告資料1份、安泰工程顧問有限公司102年11月13
    日琉球（000000000）字000000000號函影本、屏東縣球鄉公
    所102年11月15日琉鄉建字第10231092000號函影本、台灣納
    骨箱事業有限公司（許永逸）異議書、民眾檢舉琉球鄉「生
    命紀念館增設宗教式骨灰箱工程案」工程招標案之檢舉書影
    本、屏東縣○○鄉○○000○00○00○○鄉○○○00000000000號函影本
    、吉多物產有限公司疑異議書影本、親水實業有限公司102
    年12月06日親業字第102120601號函影本、安泰工程顧問有
    限公司覆清水實業有限公司疑義書、安泰工程顧問有限公司
    覆吉多物產有限公司疑異書、屏東縣琉球鄉公所周邊案工程
    採購開標/議價/決標/流標/廢標紀錄附卷可參，此外並有被
    告甲○○繳回之10萬元扣案可憑，被告甲○○上開任意性自白與
    事實相符，應堪採認。
  ⒉黃金賢於105年7月29日上午10時45分調詢中供稱:金億晟公司
    得標之「宗教式」工程過程一直受到琉球鄉公所刁難，我就
    聽我們工地的混凝土預拌車司機（姓名不詳）表示，要去找
    琉球鄉生命紀念館隔壁道路拓寬工程的吳董（即乙○○）去琉
    球鄉公所疏通這樣以後工程會比較好做，我也在那時問到他
    的手機號碼，我就聯絡吳董希望他幫忙，我就約吳董在高雄
    市技擊館附近路邊見面，現場只有我跟吳董2人，當時我向
    吳董詢問琉球鄉公所要「如何疏通」，他問我是遇到什麼困
    難，我向他抱怨琉球鄉公所對於金億晟公司得標之「宗教式
    」工程（附表一編號10）的施工很有意見，他回答說他去暸
    解看看。之後在103年2月間，我以昱安公司名義得標之「週
    邊案」工程（附表一編號11）後，我大約在4月間又約吳董
    同樣在高雄市技擊館附近路邊見面，吳董表示琉球鄉公所人
    員認為「宗教式」工程中是安泰公司設計圖與實際施工不符
    ，導致驗收不過，我也請他幫忙在我得標的「週邊案」工程
    中幫忙疏通，之後我有再約吳董於前述地點會面，並主動交
    付「週邊案」工程款的1成約6、70萬元給他，並問他這樣夠
    不夠，他向我說明會幫我處理，至於他將錢交給琉球鄉公所
    何人我就不清楚了等語。又被告甲○○於105年8月24日上午9
    時55分調詢中復供稱:「黃金賢交付5萬元、10萬元給我，因
    這兩個工程都是我承辦的」。是就工程品質之審核驗收乃為
    被告甲○○之建設科職務上行為，自屬甚明，此與工程發包、
    招、投標事宜屬行政科業務，毫無扞格之處。
  ⒊綜上，黃金賢乃因「宗教式案」，遭屏東縣琉球鄉公所主辦
    驗收單位刁難，而「周邊案」驗收主辦單位又是被告甲○○，
    黃金賢自希望被告甲○○不要「從嚴審核」，始願意交付賄款
    ，被告甲○○亦明知被告黃金賢為本件承攬廠商，為求工程順
    利或希冀施工過程間，主辦單位提示驗收重點或驗收、撥款
    能快速款等情，始願意交付賄款，仍於廠商交付賄款收受之
    。而黃金賢於「宗教式案」開工後，交付5萬元之賄款，驗
    收多次始領得工程款；黃金賢於103年2月21日「周邊案」開
    工、於103年4月21日完工、於103年5月14日驗收，未經刁難
    ，則黃金賢交付之二次賄賂與被告甲○○於「宗教式案」驗收
    時予以多次要求修正、「周邊案」施工之工程均未予刁難並
    適時提點之不違背職務行為間，自具有對價關係，不因賄款
    交付之時間均係在後，而影響對價關係之認定。至檢察官認
    被告甲○○此部分犯行，係犯違背職務收受賄賂之罪，惟未見
    舉證被告甲○○有何違背職務之行為，自難論以該罪責。
  ㈡上訴人即被告黃文勳就附表一編號11之犯罪事實，於本院審
    理時坦承不諱，並有以下證據足資證明被告黃文勳於本院之
    自白與事實相符。
  ⒈證人即原審共同被告曾進吉於調詢中及偵查中均證稱略以:「
    我與黃文勳認識3、4年之久，但並沒有往來，後來琉球鄉公
    所辦理「生命紀念館儲骨櫃設置及周邊修繕工程」（即附表
    一編號11下稱「周邊案」）上網公告，當時我有意投標，因
    為黃文勳知道我在「宗教式案」（附表一編號10）有參標，
    所以「周邊案」開標前黃文勳打電話給我，要我出一支牌去
    投標，而且是陪標，不要跟他搶標，事成後會包個紅包給我
    ，我想搶標也不一定搶得到，所以就答應黃文勳以吉多公司
    陪標，此後我才與黃文勳比較有接觸。因為該次我是以郵寄
    投標，開標時我並未到場，黃文勳要我陪標，交代我標價寫
    在預算金額98 %，一般的情形，這種標價是不會得標。另因
    為是陪標，所以我也沒付押標金，至於黃文勳安排哪家主標
    ，我不清楚。我記得該案黃文勳給我1萬5000元的紅包。該
    工程的事情我完全沒有參與。」等語（參卷①第141-143、14
    7-150頁）。又吉多公司參與屏東縣琉球鄉公所「周邊案」
    工程採購，確因押標金未繳而遭屏東縣琉球鄉公所判定證件
    審查結果不合格，此有屏東縣琉球鄉公所周邊案工程採購開
    標記錄一份可參（參卷③第87頁），衡諸證人曾進吉與被告
    黃文勳毫無怨隙，且其證詞又與事實相符，其證述內容堪認
    屬實。
  ⒉另證人即原審共同被告黃金賢於調詢中也證稱:由於該「週邊
    案」工程中所要求的骨灰櫃體規格，只有黃文勳的「和盛公
    司」及「九景公司」才有，而黃文勳提供的價格最低，如果
    我得標的話定會向黃文勳購買價格低的骨灰櫃，以降低施工
    成本，可能黃文勳知道這樣才主動幫我找曾進吉的吉多公司
    陪標。而該「週邊案」工程中，如果我都向黃文勳購買骨灰
    櫃的話，黃文勳所賺的將會比我還多，所以黃文勳才會找廠
    商陪標讓我順利取得該工程等語相符（參卷①第152-156頁）
    。
  ⒊從而，被告黃文勳於本院之自白核與事實相符，其周邊案（
    附表一編號11）違反政府採購法之事證明確，犯行堪以認定
    。
三、就附表一編號12（被告甲○○、黃文勳、許炳仁、蔡川福）部
    分
  ㈠上訴人即被告黃文勳、許炳仁，對於違反政府採購法第87條
    第4項之合意圍標之事實均坦認不諱，核與證人曾進吉、許
    炳仁、乙○○、王振儒、蔡秋月、洪進興、甲○○、楊文宗於調
    詢及偵查中證述情節相符（各證人詳細供述內容參照附表一
    編號12證據欄所載），此外，並有屏東縣琉球鄉公所103年
    「生命紀念館增設二樓骨灰及骨骸箱及園區修繕工程」上網
    公開招標公告、決標公告及廠商投標資料1份、臺灣銀行霧
    峰分行104年8月6日霧峰營字第104000236514號函暨所附支
    票號碼FA0000000原始交易傳票影本、調查局製作之和盛金
    屬公司黃某勾結琉球鄉公所人員涉嫌不法案行動蒐證作業報
    告表、楊文宗105年7月21日指認情形、楊文宗主動提供之錄
    音檔譯文、楊文宗105年7月28日指認乙○○情形、曾進吉105
    年7月28日指認王振儒情形、調查員拍攝曾進吉、許炳仁一
    起步行前往公所投標之照片2張、黃金賢105年7月29日指認
    乙○○情形、屏東縣琉球鄉公所二樓案工程採購開標/議價/決
    標/流標/廢標紀錄屏東縣琉球鄉公所二樓案工程驗收紀錄報
    告表、屏東縣琉球鄉公所103年「生命紀念館增設二樓骨灰
    及骨骸箱及圜區修繕工程」上網公開決標公告資料、生命紀
    念館增設二樓骨灰及骨骸箱及圜區修繕工程公共工程施工日
    誌影本、臺灣銀行支票號碼FA0000000交易傳票影本、調查
    站於立富營造執行搜索時，於黃美麗使用之公司電腦中之電
    磁紀錄檔案所列印之「生命紀念館增設二樓骨灰及骨駭箱及
    園區修繕工程」之施工計晝書及品質計晝書各1份、大禾工
    程技術顧問有限公司103年5月22日琉驗（103）字第1030522
    號函暨所附竣工圖1份影本、屏東縣琉球鄉公所粘貼憑證用
    紙影本（二樓案第一、二期估驗款、第三期估驗款，參卷⑪
    第81-94頁）、屏東縣琉球鄉農會104年6月25日琉農信字第1
    040000184號函暨所附交易明細1頁、交易憑證影本4頁、開
    戶基本資料6頁（吉多物產有限公司意外得標後，在琉球鄉
    農會開戶之基本資料、交易明細、交易憑證影本）、臺灣中
    小企業銀行屏東分行105年10月14日105屏東密字第136號函
    暨所附立富營造公司（統編：00000000）、乙○○（身分證號
    Z000000000）開戶資料及自104年06月1日起至該行收文日止
    所有帳號交易明細表及105年1月25日該行傳票編號372.373.
    526.536張傳票影本、吉多物產有限公司投標生命紀念館增
    設二樓骨灰及骨骸箱及園區修繕工程之文件、吉多物產有限
    公司103年11月25日吉（生紀館）字第103112501號函、華邦
    工程顧問有限公司103年11月25日（103）華字第LZ00000000
    00號（函)暨所附工程驗收改善說明表及相關資料、屏東縣○○鄉○○000○00○0○○鄉○○○00000000000號函（吉多公司提送二
    樓案之工程缺失改善資料）、吉多物產有限公司103年12月8
    日吉（生紀館）字第103120801號函、華邦工程顧問有限公
    司103年11月25日（103）華字第LZ0000000000號（函）暨所
    附工程驗收改善說明表及相關資料、華邦工程顧問有限公司
    103年12月15日（103）華字第LZ0000000000號（函）、華邦
    工程顧問有限公司103年12月15日所立之切結書、屏東縣○○
    鄉○○000○00○00○○鄉○○○00000000000號函（華邦公司函屏東
    縣琉球鄉公所稱，二樓案某部分與竣工圖說不符，經評估不
    影響結構安全）、屏東縣琉球鄉生命紀念館增設二樓骨灰及
    骨骸箱及園區修繕工程竣（施）工照片屏東縣琉球鄉公所建
    設課103年8月11日簽呈（二樓案第一期與第二期估驗款、參
    卷⑪第82頁）、屏東縣琉球鄉公所建設課簽呈、華邦工程顧
    問有限公司103年8月4日（103）華字第LZ0000000000號（函
    ）暨所附第一次工程估驗計價資料乙式3份、吉多物產有限
    公司103年07月30日吉（生紀館）字第103073001號函暨所附
    公共工程施工日誌1紙屏東縣琉球鄉公所建設課103年9月25
    日簽呈（二樓案第三期估驗款發放，參卷⑪第89頁）、屏東
    縣琉球鄉公所建設課發放第三期估驗款簽呈、華邦工程顧問
    有限公司103年9月5日（103）華字第LZ0000000000號（函）
    暨所附第二次工程估驗計價資料乙式3份、屏東縣琉球鄉公
    所建設課103年12月26日二樓案工程尾款簽呈（參卷⑪第96頁
    ）勘查「生命紀念館增設二樓骨灰及骨骸箱及園區修繕工程
    」施工期間造成一樓廣場磚毀損事宜開會記錄、生命紀念館
    增設二樓骨灰及骨骸箱及園區修繕工程公共工程施工日誌等
    附卷可參，被告黃文勳、許炳仁上開任意性自白與事實相符
    ，應堪採認，被告黃文勳、許炳仁共同違反政府採購法第87
    條第4項之犯行均堪以認定。
  ㈡訊據上訴人即被告蔡川福矢口否認有何向蔡秋月抽取「有田
    公司」標單或違反政府採購法之犯行，其辯護人則以：原審
    共同被告蔡秋月固於調查或偵查中指證被告蔡川福曾有兩次
    於琉球鄉公所招標期間，向其要求查看廠商投標之標封文件
    ，其中一次並有取走特定廠商之標封文件等情，惟伊之指述
    並非事實，亦無其他積極而無瑕疵之補強證據足以佐證。蔡
    秋月於原審亦否認被告蔡川福有所謂抽走標單及要求翻閱廠
    商投標資料等情事。又證人楊文宗105年11月7日調查筆錄所
    載，關於抽換標單之過程，楊文宗、洪進興證述內容均無具
    體，語焉不詳。洪進興與蔡川福接洽之詳情不明，另若洪進
    興當日確有與被告蔡川福見面，並向之請託該事，則證人楊
    文宗及其司機葉清敏豈可能隻字未提等節為其置辯（參原審
    卷10第121頁背面-124頁）。惟查：
  ⒈證人即原審共同被告蔡秋月於105年11月3日調詢已供稱:「有
    次屏東縣琉球鄉公所辦理標案，開標前，蔡川福曾到我辦公
    室，要看一下廠商投標文件，我即將全部廠商投標文件交給
    他，在他翻閱廠商標單時，抽走廠商標單封，但他並沒有告
    訴我他抽走哪家廠商標單封，他不是直接向我索回，蔡川福
    是屏東縣琉球鄉公所機要秘書、我的長官、也是我的姨丈。
    他是我的長官，我不敢問」等語（參卷②第173-174頁）、於
    偵查中證稱:「我記得有一次他有抽走一個標單。他自己一
    個人到我辦公室說要看標案的標單」等語（參卷②第176-177
    頁）。核與證人楊文宗證稱：我的司機葉清敏從一屏東縣琉
    球鄉公所女子取得標單等節相符。證人蔡秋月與被告蔡川福
    於案發時，兼有下屬及至親之身分，於公於私，均無構陷被
    告蔡川福於罪之可能。又其於偵查與調查站證述內容與證人
    黃文勳、洪進興、乙○○、甲○○證述情節相符，證人蔡秋月於
    原審審理中翻異前詞，乃其亦因本案遭起訴違反政府採購法
    第87條第3項之罪，其為脫免自己罪責，而翻異前詞，尚難
    為被告蔡川福有利之認定。從而，證人蔡秋月於調詢及偵查
    中證稱，被告蔡川福自證人蔡秋月之保管下，取走標單一份
    等語，乃屬可採。
  ⒉再楊文宗與被告黃文勳協議以100萬元而不投標，且被告黃文
    勳透過洪進興前往溝通抽取標單之事實，業據證人即共同被
    告黃文勳於調詢及偵查中證述明確（參卷④第58頁背面，證
    述內容參照附表一編號12證據欄），亦核與證人即原審共同
    被告乙○○證述:「可能洪進興陪同楊文宗透過蔡川福抽取楊
    文宗之標單」等語、證人洪進興於調詢證稱:「二樓案我好
    像是透過蔡川福將有田公司標單抽回」、洪進興105年8月23
    日偵訊筆錄所謂：「我跟蔡川福講，蔡川福就讓楊文宗領標
    單回去」等語一致（證述內容參照附表一編號12、卷⑤第162
    頁反面至163頁反面、參卷④第98-102頁）。況證人即共同被
    告甲○○於調詢亦證稱:「截標前標封保管在蔡川福處，2樓案
    蔡川福指定給洪進興、乙○○做」等語（證述詳細內容參照附
    表一編號12）。參諸證人洪進興、乙○○與蔡川福毫無怨隙，
    復過從甚密，則證人洪進興、乙○○之證述楊文宗之標單乃透
    過洪進興請被告蔡川福抽取一詞，乃符常情，亦屬可採。
  ⒊至楊文宗於與其司機葉清敏因甫到屏東縣琉球鄉公所投標，
    與屏東縣琉球鄉公所公務員素不相識，楊文宗亦未進入屏東
    縣琉球鄉公所接觸保管標單之人，自無法詳細指述被告黃文
    勳係向何人取得標單或公務員如何交付標單之過程。另案外
    人葉清敏復未曾經檢調傳訊或製作任何筆錄，其未有機會將
    抽取標單之詳情加以描述，更非難以理解之事。從而，案發
    時楊文宗、葉清敏既均不認識屏東縣琉球鄉公所任一公務員
    或洪進興、乙○○等人，自不能期待其對於被告蔡川福、蔡秋
    月等公務員或洪進興、乙○○有何具體描繪，亦無能據此即認
    其等之供述未臻具體，遽以為不可採信。
  ⒋按廠商投標後，於截止投標時日前，除機關有變更或補充招
    標文件內容，或廠商有民法第95條第1項但書所定情形者外
    ，廠商不能向招標機關取回標單資料而不為投標。此有行政
    院公共工程委員會89年5月25日（89）工程企字第89013455
    號函（參卷⑨第90頁）及行政院公共工程委員會105年8月24
    日工程企字第10500254140號函暨所附意見對照表（參卷⑨第
    87頁）等在卷可參。再按機關辦理採購，其招標文件於公告
    前應予保密。但須公開說明或藉以公開徵求廠商提供參考資
    料者，不在此限（第一項）。機關辦理招標，不得於開標前
    洩漏底價，領標、投標廠商之名稱與家數及其他足以造成限
    制競爭或不公平競爭之相關資料（第二項）。底價於開標後
    至決標前，仍應保密，決標後除有特殊情形外，應予公開（
    第三項）。但機關依實際需要，得於招標文件中公告底價（
    第四項）。機關對於廠商投標文件，除供公務上使用或法令
    另有規定外，應保守秘密（第五項）。政府採購法第34條定
    有明文。被告蔡川福於蔡天裕任內，任總務，辦理保管招標
    文件業務，明知招標文件於公告前應予保密，以免造成限制
    競爭或不公平競爭之情事，詎竟取走有田公司之招標文件，
    其主觀上明知該等作為將造成不公平競爭之情事，而該抽取
    標單行為為被告黃文勳、洪進興、乙○○等人圍標之不可或缺
    之行為，自屬共同正犯，其違反政府採購法第87條第4項犯
    行明確，堪以認定。
 ㈢上訴人即被告黃文勳於本院審理時坦承有對被告甲○○違背職務
   之行為交付賄賂10萬元之犯行，核與證人許炳仁於調詢時證
   稱:「在咖啡廳時，黃文勳有告訴我，甲○○讓他抽換押標金，
   跟他拿了10萬元」等語（參卷④第41-43頁），亦核與被告甲○○於本案甫調查時之105年8月11日調詢及偵查中、105年8月24
   日調詢及偵查中供稱：二樓案（附表一編號12）施工期間被
   告黃文勳提送資料時，黃文勳交付10萬元給我等語一致。綜
   上，被告黃文勳於本院之自白，核與事實相符，其有待違反
   貪污治罪條例第11條第1項之非公務員對於公務員違背職務交
   付賄賂罪，罪證明確，犯行堪以認定。
 ㈣被告甲○○固坦認開標後，見吉多公司標封內未有押標金，將被
   告黃文勳交付之押標金放在吉多公司之標封內，使吉多公司
   得標，且收受黃文勳交付之10萬元之事實不諱，惟矢口否認
   有何違反貪污治罪條例第4條第1項第5款之違背職務收受賄賂
   罪。辯護人為其辯稱：被告甲○○並無向廠商主動索要財物之
   行為，全係廠商主動塞給。被告甲○○雖曾擔任琉球鄉公所建
   設課課長職位，但是琉球鄉各項工程之招投標發包作業係行
   政課之職權，並非被告甲○○所掌管的職務範圍。且被告甲○○
   於收受財物前後，皆無任何違背職務之行為，其收受財物，
   與違背職務行為間，並無任何關聯，至多成立利用職務上的
   機會詐取財物罪云云。經查：
 ⒈被告甲○○於105年8月11日調詢及偵查中、105年8月24日調詢及
   偵查中，對於二樓案（附表一編號12）施工期間被告黃文勳
   提送資料時，有收受黃文勳10萬元之事實供認不諱（參卷⑤第
   70-74頁），核與證人許炳仁於調詢時證稱:「在咖啡廳時，
   黃文勳有告訴我，甲○○讓他抽換押標金，跟他拿了10萬元」
   等語（參卷④第41-43頁），復有被告甲○○自願繳回之10萬元
   扣案可證，上開事實，自堪認定。
 ⒉又被告甲○○明知黃文勳、洪進興、乙○○等人均屬合意圍標之廠
   商一節，業據被告甲○○於原審院審理中證稱:「最少要有兩家
   合格廠商才能開標，結果這個案子開標之後只有一家廠商，.
   ..我就說這樣不能開標，出來後我就問黃文勳說你們不是都
   講好了嗎」等語明確，核與被告黃文勳證稱:「甲○○知道要給
   立富公司得標」等語相符（參卷④第80頁）。故被告甲○○收受
   被告黃文勳之10萬元，其主觀乃係收受本件得標之廠商之賄
   款，應屬無疑。
 ⒊按機關辦理招標，應於招標文件中規定投標廠商須繳納押標金
   ；得標廠商須繳納保證金或提供或併提供其他擔保。再按廠
   商之投標文件，應以書面密封，於投標截止期限前，以郵遞
   或專人送達招標機關或其指定之場所（第1項）。前項投標文
   件，廠商得以電子資料傳輸方式遞送。但以招標文件已有訂
   明者為限，並應於規定期限前遞送正式文件（第2項）。機關
   得於招標文件中規定允許廠商於開標前補正非契約必要之點
   之文件（第3項）。政府採購法第30條第1項前段、第33條均
   定有明文。查屏東縣琉球鄉公所之工程採購案，開標時應由
   審查人員、會辦人員、主持人審查押標金繳納憑據、廠商及
   負責人印鑑印模單正本、投標廠商聲明書、切結書、公司登
   記證明或商業登記證明文件、納稅證明文件、非拒絕往來戶
   且最近一年內無退票紀錄之金融機構證明文件、一般證件影
   本（如:各行業登記證或當年度公會會員證等等），倘審查結
   果不符合招標文件規定，自應以審標不合格而為不得標之原
   因，此參諸本件決標公告、台灣衣夾公司外標封及招標文件
   審查結果附卷可參（參卷①第21、24頁）。查被告甲○○為屏東
   縣琉球鄉公所「二樓案」工程採購案投標文件之會辦人員，
   其於106年6月24日開標日，辦理二樓案工程採購投標文件審
   查之職務上行為時，明知吉多公司標封內未附押標金，依照
   前開規定，即應以吉多公司招標文件審查結果不合格予以未
   得標之決定。復明知押標金為廠商必備文件，且開標時始發
   現未附押標金，依照政府採購法之規定，並無補正之可能，
   詎違背職務，開標時見吉多公司標封內未附押標金後，竟持
   被告黃文勳購買而臨時交付之台灣銀行霧峰分行票號FA00000
   00號、金額70萬元之支票充作吉多公司投標之押標金，再由
   不知情之蔡文財當場依政府採購法第52條第1項第1款，以吉
   多公司之報價低於核定底價而逕予決標，事後被告甲○○於開
   工前，再收受被告黃文勳交付之10萬元，故甲○○所為違背職
   務之行為與被告黃文勳交付10萬元自有對價關係，不因賄款
   交付之時間均係在後，而影響對價關係之認定。本院認被告
   甲○○事所辯不足採信，其違背職務收受賄賂之犯行堪以認定
   。
 ㈤綜上，本案事證明確，被告甲○○、黃文勳、蔡川福、許炳  仁
   犯行均堪認定，應依法論科。
四、就附表一編號13（被告癸○○、甲○○、壬○○、黃文勳、 己○○
    、許炳仁）部分
  ㈠被告壬○○、黃文勳、許炳仁對於所犯附表一編號13之事實，
    於本院審理時均坦認不諱，被告甲○○亦坦承有收受被告黃文
    勳所交付7萬元之事實不諱，核與證人楊文宗、吳家豪、曾
    進吉及共同被告己○○證述情節一致，此外，復有華南商業銀
    行光華分行支票影本（金額為40萬元）、行動電話00000000
    00之通話譯文（為甲○○、壬○○、邱新賢、寅○○、黃文勳、癸○○之通話譯文）、行動電話0000000000之通話譯文（為甲○○
    與壬○○、葉清道、卯○○之通話內容）、被告甲○○之自白書、
    法務部調查局製作之被告黃文勳行動電話0000000000、0000
    000000通訊監察作業報告表及譯文內容、法務部調查局製作
    之被告壬○○行動電話0000000000譯文內容、法務部調查局製
    作之被告甲○○行動電話0000000000譯文內容、楊文宗105年7
    月21日指認壬○○、李日生、楊文宗104.09.15提出新台幣40
    萬元予調查站扣押監視器錄影翻拍、查扣照片影本5張、屏
    東縣琉球鄉公所103年「生命紀念館增設三樓骨灰及骨骸箱
    工程」委託設計監造服務上網公開更正決標公告資料、屏東
    縣琉球鄉公所103年「生命紀念館增設三樓骨灰及骨骸箱工
    程」上網公開招標公告資料、屏東縣琉球鄉公所103年「生
    命紀念館增設三樓骨灰及骨骸箱工程」上網無法決標公告資
    料、屏東縣琉球鄉公所103年「生命紀念館增設三樓骨灰及
    骨骸箱及圜區修繕工程」上網公開決標公告資料、屏東縣琉
    球鄉公所104年8月17日琉鄉建字第10430786200號函暨所附
    附件一影本、屏東縣○○鄉○○000○0○00○○鄉○○○00000000000號
    函暨所附附件二影本、被告黃文勳105年8月3日指認洪進興
    、乙○○之情形屏東縣琉球鄉公所生命紀念館增設三樓骨灰及
    骨骸箱工程細部設計圖說、行動電話0000000000之通話譯文
    、屏東縣琉球鄉公所建設課103年6月23日簽呈（支付周邊案
    昱安公司工程款）、屏東縣琉球鄉公所、工程採購（開標）
    /議價/決標/流標/廢標紀錄影本、生命紀念館增設三樓骨灰
    及骨骸箱工程委託設計監造服務底價單、生命紀念館增設三
    樓骨灰及骨骸箱工程委託設計監造服務評選會議記錄、匯款
    同意書、屏東縣琉球鄉公所建設課105年5月6日簽呈、屏東
    縣琉球公所勞務驗收紀錄（全部）、屏東縣琉球公所勞務結
    算驗收證明書、屏東縣琉球鄉公所觀光課簽呈及所附工程及
    勞務契約影印本及申請保留明細表對於屏東縣琉球鄉公所建
    設課105年4月29日簽呈、屏東縣琉球鄉公所建設課105年10
    月14日簽呈、和盛金屬家具有限公司104年11月3日和盛琉球
    字第104011003001號函等附卷可參，事證明確。
  ㈡被告甲○○之辯護人為其辯稱略以：被告甲○○雖有收受施工廠
    商財物，但被告甲○○並無向廠商主動索要財物之行為，全係
    廠商主動塞給，被告甲○○雖曾擔任琉球鄉公所建設課課長職
    位，但是琉球鄉各項工程之招投標發包作業係行政課之職權
    ，並非被告甲○○所掌管的職務範圍。且被告甲○○於收受財物
    前後，皆無任何違背職務之行為，其收受財物，與其職務行
    為間，並無任何關聯，至多成立利用職務上的機會詐取財物
    罪云云。經查：
  ⒈被告甲○○於開工前收受黃文勳交付之7萬元之事實，業據認定
    如前，且有被告甲○○自願繳回之7萬元扣案可證，上開事實
    ，自堪認定。
  ⒉被告甲○○為屏東縣琉球鄉公所工程案之執行單位，負責查核
    廠商施工品質、驗收等工作，被告黃文勳自希望被告甲○○不
    要「從嚴審核」，始願意交付賄款，被告甲○○亦明知被告黃
    文勳為本件承攬廠商，為求工程順利或希冀施工過程間，主
    辦單位提示驗收重點或驗收、撥款能快速款等情，始願意交
    付賄款，仍於廠商交付賄款時收受之。而被告黃文勳之三樓
    案確順利領得工程款，此與被告甲○○並未刁難並適時提點之
    不違背職務行為間，自具有對價關係，不因賄款交付之時間
    而影響對價關係之認定。至檢察官認該部分被告甲○○有違背
    職務收受賄賂之犯意，惟未見舉證被告甲○○有何違背職務之
    行為，自難論以該罪責。
  ㈢綜上，被告壬○○、甲○○、黃文勳違反貪污治罪條例及被告黃
    文勳、許炳仁違反政府採購法之事實，均堪以認定。
  ㈣上訴人即被告己○○於本院審理時坦承附表一編號13之犯罪事
    實不諱，核與共同被告壬○○、黃文勳、證人楊文宗之證述情
    節相符。經查：
  ⒈被告己○○自104年6月15日至105年2月28日屏東縣琉球鄉公所
    鄉長癸○○任為屏東縣琉球鄉公所行政課課員一職（即總務）
    之事實，為被告己○○坦認在卷（參卷①第190-192頁），復有
    屏東縣琉球鄉公所105年10月27日琉鄉人字第10530971000號
    函附卷可參（參卷⑨第14頁）。被告己○○所任之職務與前開
    被告蔡川福相當，乃負責統管行政管理、文書處理、財產管
    理、物品管理、發包業務、研考、工友及臨時人員管理等事
    務之擬辦，就包發業務負責擬辦各單位工程、財務、勞務在
    公告金額以上之招標作業、履約保證之廠商定存單、銀行保
    證書協助對保及繳庫、採購案件之決標公告及決標後之採購
    案件契約製作及核定等情，有屏東縣○○鄉○○000○0○0○○鄉○○○
    000000000000號函及所附蔡員銓敘部審定函影本及分層負責
    表、屏東縣○○鄉○○000○0○00○○鄉○○○00000000000號函、105
    年10月27日琉鄉人字第10530971000號函各一份可參（參原
    審卷五第335-340頁、第86-101頁、參卷⑨第16頁），從而，
    發包業務及相關物品管理等行政事務均屬被告己○○之職務範
    圍，當屬無疑。
  ⒉按機關辦理採購，其招標文件於公告前應予保密。但須公開
    說明或藉以公開徵求廠商提供參考資料者，不在此限（第1
    項）。機關辦理招標，不得於開標前洩漏底價，領標、投標
    廠商之名稱與家數及其他足以造成限制競爭或不公平競爭之
    相關資料（第2項）。底價於開標後至決標前，仍應保密，
    決標後除有特殊情形外，應予公開（第3項）。但機關依實
    際需要，得於招標文件中公告底價（第4項）。機關對於廠
    商投標文件，除供公務上使用或法令另有規定外，應保守秘
    密（第5項）。政府採購法第34條定有明文。被告己○○辦理
    保管招標文件業務，明知招標文件於公告前應予保密，以免
    造成限制競爭或不公平競爭之情事，詎竟任令被告壬○○先後
    取走吉多公司及兆宏室內公司之招標文件，其主觀上對於該
    等作為將造成不公平競爭之情事，難諉為不知，不論係其積
    極交付或消極任由他人取走其保管之廠商招標文件均應同作
    如此解釋。
  ⒊次按政府採購法第87條第4項之合意圍標罪，須行為人有以契
    約、協議或其他方式之合意，藉以達成促使其他有參與比價
    競標意思之廠商不為投標或不為價格之競爭之結果，作為犯
    罪之構成要件（最高法院104年度台上字第2664號判決參照
    ）。且有上揭犯罪行為，即屬既遂，並不以該標案順利決標
    或確實已發生不正確之開標結果為必要（最高法院101年台
    上字第5984號判決參照）。又政府採購法第87條第4項之合
    意圍標罪，係以意圖影響決標價格或獲取不當利益，而以契
    約、協議或其他方式之合意，使廠商不為投標或不為價格之
    競爭，作為犯罪之構成要件，俗稱「搓圓仔湯」條款，固以
    行為人間要約、允諾給予一定之利益作為酬庸，較為常見，
    但不以此為必要，觀諸其構成要件中並非以「獲取不當利益
    」作為唯一之選項，而兼有「影響決標價格」之情形即明。
    細繹之，無論強烈有意得標之廠商，為免競標過於劇烈，影
    響標價，而和其他廠商約定不為投標或不為價格競爭；或得
    標與否、可有可無之廠商，意圖藉與標之方式，獲取不當利
    益，而和有強烈得標企圖之廠商，達成上揭約定者，均構成
    犯罪，且此所稱之利益，不以金錢或財物為限，凡具有經濟
    利益者，例如許以下次無償陪標或其他利益交換，皆克當之
    。惟無論上揭何種情形，廠商間內部之有償或無償約定，對
    於其外部應負之刑責並不影響（最高法院99年度台上字第69
    83號判決參照）。且其「合意圍標」者之處罰，自不應僅限
    於使廠商不為投標或不為價格競爭之人（即要約廠商），而
    應認所有參與達成該協議之廠商，均受本條第4項之規範，
    以防堵政府採購行為中，參與投標之廠商間，利用合意等方
    式圍標，破壞政府採購競爭機制（最高法院99年度台上字第
    3425號判決參照）。查被告己○○固無證據證明其自抽取標單
    獲有何利益，然其所為既得影響決標價格，而有使廠商不為
    得標之情事，自該當於政府採購法第87條第4項之構成要件
    。
  ⒋綜上，本件被告己○○違反政府採購法及洩密犯行，事證明確
    ，犯行堪以認定。
 ㈤訊據上訴人即被告癸○○矢口否認有何違反貪污治罪條例之犯行
   ，其辯護人辯稱：本件只有被告壬○○的單一指訴，無其他的
   物證或其他供述證據可以指出被告癸○○有前開犯行，又被告
   甲○○與壬○○二人關係匪淺，自不能以被告甲○○的說法來補強
   被告壬○○的供述云云。經查：
 ⒈被告癸○○為屏東縣琉球鄉公所之鄉長，綜理屏東縣琉球鄉公所
   一切事務，就工程採購部份，關於工程採購預算之爭取、工
   程底價核定、招標、決標、工程驗收、款項之發放均需經被
   告癸○○之首肯始得放行一情，有卷附琉球鄉公所之建設課簽
   呈、工程底價單可明（參卷⑨第12-14頁）。是被告癸○○為鄉
   長，實乃攸關廠商各工程案件是否能公開招標、工程底價核
   定、完成驗收、請款的關鍵人物，此乃眾所皆知之事。
 ⒉證人兼共同被告甲○○於105年10月14日調詢時即供稱：被告癸○○擔任鄉長一個月左右，曾告訴我往後所有工程由壬○○處理，
   也就是說讓壬○○安排那個工程要給那個廠商。後來黃文勳問
   我換鄉長該如何處理，我才會依照癸○○之指示，要黃文勳去
   找壬○○等語（參卷①第72頁背面），證人兼共同被告甲○○於10
   6年10月2日原審審理中復證稱：被告癸○○有跟我說以後工程
   的事情就交由壬○○處理，當然長官交代怎麼作，我們就怎麼
   作，以後工程有甚麼事情，我都叫他們去找壬○○。我是事後
   才聽說都是壬○○在安排工程由誰得標。一切的工程都是先安
   排好由誰得標等語，此核與證人兼共同被告黃文勳於調詢、
   偵查中證述內容、壬○○於調詢、偵查中供述情節相符（詳細
   證述內容參附表一編號13各證人證述）。再後續承包屏東縣○○鄉○○○○○○○○○號14至25之工程採購案之得標廠商兼證人寅○○
   、卯○○、李輝民、黃彥維亦均供認由被告壬○○協調工程施作
   或交付賄款給壬○○等情，有證人寅○○、卯○○、李輝民、黃彥
   維之供述可憑（各證人詳細證述內容參附表一編號14-25），
   而此亦核與前開被告甲○○、壬○○、黃文勳證述上開各節不悖
   ，則衡以被告壬○○、甲○○、黃文勳、證人寅○○、卯○○、李輝
   民、黃彥維與被告癸○○毫無怨隙，又證述被告癸○○、壬○○收
   賄情節均屬一致，自堪採信。末參之附表一編號26之「人本
   案」時，被告丑○○、原審共同被告乙○○亦係透過被告壬○○告
   知，始知癸○○同意由被告戊○○、子○○施做「人本案」工程一
   節（各證人詳細證述內容參附表一編號26），揆諸被告戊○○
   案發當時為現任屏東縣議員，承包「人本案」尚須與被告壬○○取得共識一情（詳後述），以被告壬○○非屏東縣琉球鄉公所
   之公務員，僅一普通廠商及家具行老闆，對於所有採購案件
   ，本無任何實權，竟能凌駕建設課課長甲○○之決標、驗收之
   重要權限，甚至擔任協調何人得標，且協調出得標之廠商皆
   能達成得標結果，則此必經屏東縣琉球鄉公所最高行政首長
   被告癸○○之授權，始得致之。從而，被告壬○○為被告癸○○擔
   任鄉長期間之工程採購案件對外代表人（俗稱白手套）之事
   實，應堪認定。
 ⒊再被告己○○為被告癸○○之表妹婿，從未擔任過公職，係被告癸○○當選鄉長後，以機要一職請被告己○○擔任行政課總務之職
   ，並負責出售與保管標單之責，為被告己○○供承在卷，足徵
   被告癸○○對被告己○○之信任。參之被告己○○坦認係因被告壬○○與被告癸○○為很熟的朋友，才會由壬○○抽取吉多公司之標單
   （詳細證述內容及卷次參附表一編號13己○○供述），堪認被
   告己○○亦係因被告壬○○與癸○○之關係特殊，故同意被告壬○○
   抽取標單。
 ⒋又衡諸被告壬○○既非公務員，本無法決定屏東縣琉球鄉公所之
   工程是否施工順利或最後是否取得估驗款，然被告黃文勳於
   開工後未久之104年12月6日交付被告壬○○80萬元之賄款，而
   系爭工程於104年11月20日開工、於105年3月17日竣工、最後
   於105年3月17日完成驗收程序，結果為工程驗收合格且無待
   解決事項，符合契約規定之事實，此有屏東縣琉球鄉公所勞
   務驗收記錄、勞務結算驗收證明書、竣工工期檢討表、屏東
   縣琉球鄉公所105年6月2日琉鄉建字第10530508100號函及所
   附三樓案之黏貼憑證用紙等各一份可參（參卷⑨第6頁）。被
   告黃文勳施作上開工程，顯未受任何刁難，故被告黃文勳之
   賄款確已達成既定目標。據此，堪認被告壬○○確已將黃文勳
   交付之賄款轉交被告癸○○。若否，被告壬○○將系爭款項中飽
   私囊，則非但被告黃文勳將因施工或請款不順而延宕（即被
   告黃文勳所稱，如果沒有給80萬元，整個案子不會給我結束
   等語），以被告壬○○僅為一廠商，若該筆款項未能送達被告
   癸○○，則被告壬○○無可能繼續安排廠商承作屏東縣琉球鄉公
   所之工程。揆諸被告壬○○在「三樓案」之後至本件全案案發
   前，得長期安排屏東縣琉球鄉公所工程施作廠商，顯有按被
   告癸○○之指示行事，始得致之。從而，被告癸○○確有收受壬○○因違背職務而取得被告黃文勳交付之80萬元賄款，應屬無疑
   。
 ⒌被告壬○○自被告黃文勳取得80萬元之賄款之事實，業據被告壬○○、黃文勳供述一致。被告黃文勳亦供稱：如果沒有給壬○○8
   0萬元，整個案子不會給我結束等語（詳細證述內容及卷次參
   附表一編號13黃文勳之供述），足徵被告黃文勳交付給被告
   壬○○80萬元，有發揮一定之效果，更可證被告壬○○證稱確有
   將該80萬元轉交給被告癸○○為可信。綜上，被告癸○○違反貪
   污治罪條例第4條第1項第3款之經辦公用工程收取回扣罪，應
   堪認定。
五、就附表一編號14-25號（被告癸○○、甲○○、壬○○）犯罪事實
    部分
 ㈠上訴人即被告壬○○對於附表一編號14至25之犯罪事實均坦承不
   諱，核與原審共同被告寅○○對於附表一編號14、15之證述；
   原審共同被告卯○○對於附表一編號16至22之證述；原審共同
   被告李輝民對於附表一編號23、24之證述；原審共同被告邱
   新賢就附表一編號17、18、22之證述；原審共同被告蕭依伶
   對於附表一編號16、19之證述；原審共同被告黃彥維就附表
   一編號25之證述；被告甲○○就附表一編號19、22之證述情節
   相符（詳細證述內容及卷次參附表一編號14至25壬○○、寅○○
   、卯○○、李輝民、邱新賢、蕭依伶、黃彥維、甲○○歷次供述
   ），此外，並有附表一編號14至25之屏東縣琉球鄉公所工程
   採購（開標）/議價/（決標）/流標/廢標紀錄影本供10份附
   卷可參，被告壬○○所犯如附表編號14-25違反政府採購法及違
   反貪污治罪條例之犯行，均堪以認定。
 ㈡上訴人即被告甲○○固坦認於附表一編號19、22有各收受壬○○交
   付之2萬、2萬元之金錢，然辯護人為其辯稱：被告甲○○雖有
   收受施工廠商財物，但被告甲○○並無向廠商主動索要財物之
   行為，全係廠商主動塞給，被告甲○○雖曾擔任琉球鄉公所建
   設課課長職位，但是琉球鄉各項工程之招投標發包作業係行
   政課之職權，並非被告甲○○所掌管的職務範圍。且被告甲○○
   於收受財物前後，皆無任何違背職務之行為，其收受財物，
   與其職務行為間，並無任何關聯，至多成立利用職務上的機
   會詐取財物罪云云。經查：
 ⒈被告甲○○於前開工程驗收後，各次收受共同被告壬○○交付2萬
   元之事實，業據被告甲○○自承在卷，核與證人壬○○證述內容
   一致，且有被告甲○○自願繳回之4萬元扣案可證，上開事實，
   自堪認定。
 ⒉被告甲○○為屏東縣琉球鄉公所工程案之執行單位，負責查核廠
   商施工品質、驗收等工作，被告壬○○自希望被告甲○○不要「
   從嚴審核」，始願意交付賄款，被告甲○○亦明知被告壬○○為
   本件承攬廠商，為求工程順利或希冀施工過程間，主辦單位
   提示驗收重點或驗收、撥款能快速款等情，始願意交付賄款
   ，仍於廠商交付賄款時收受之。而被告壬○○交付賄款之附表
   一編號19、22之工程案確順利施工、驗收並領得工程款，此
   與被告甲○○並未刁難並適時提點之不違背職務行為間，自具
   有對價關係，不因賄款交付之時間而影響對價關係之認定。
   至檢察官認被告甲○○此部分有違背職務收受賄賂之犯意，惟
   未見舉證被告甲○○有何違背職務之行為，自難論以該罪責。
 ⒊綜上，被告甲○○任意性自白核與事實相符，堪以憑採。本案事
   證明確，被告甲○○犯行堪認定，應依法論科。
 ㈢上訴人即被告癸○○（附表一編號14至18、20、22至25部分）矢
   口否認有何違反貪污治罪條例之犯行，其辯護人其辯稱：本
   件只有被告壬○○的單一指訴，無其他的物證或其他供述證據
   可以指出被告癸○○有前開犯行，又被告甲○○與壬○○二人關係
   匪淺，自不能以被告甲○○的說法來補強被告壬○○的供述云云
   。經查：
 ⒈被告癸○○為屏東縣琉球鄉公所之鄉長，綜理屏東縣琉球鄉公所
   一切事務，就工程採購部份，關於工程採購預算之爭取、工
   程底價核定、招標、決標、工程驗收、款項之發放均需經被
   告癸○○之首肯始得放行，被告癸○○實乃攸關廠商各工程案件
   是否能公開招標、工程底價核定、完成驗收、請款的關鍵人
   物，此乃眾所皆知之事，此已說明如前。
 ⒉被告癸○○甫上任後，即通知證人兼共同被告甲○○日後所有工程
   案均由壬○○處理，且附表一編號14-24工程確由被告壬○○負責
   分配予附表一編號14-24之得標廠商施作，又附表一編號14至
   25之廠商中，其中除附表一編號21實際施作廠商「至珽營造
   公司」（與得標廠商不同）、附表一編號19工程招投標時由
   不知情之賴耀熙代理鄉長外，其餘工程之廠商壬○○、寅○○、
   卯○○、李輝民、黃彥維均交付被告癸○○如附表一編號14-18、
   20、22-25賄款之事實，業據證人即共同壬○○於原審及本院審
   坦承屬實，核與附表一編號14-25工程採購案之得標廠商兼證
   人寅○○、卯○○、李輝民、黃彥維供述情節一致（詳細證述內
   容及卷次參附表一編號14至25之供述），並有附表一編號14-
   25之工程採購開標/議價/決標/流標/廢標紀錄、驗收記錄報
   告表各一份可參（參卷⑨第58-60頁）。另證人兼共同被告甲○○於105年10月14日調詢時即供稱：被告癸○○擔任鄉長一個月
   左右，曾告訴我往後所有工程由壬○○處理，也就是說讓壬○○
   安排那個工程要給那個廠商等語（參卷①第72頁背面），其於
   106年10月2日原審審理中復證稱：被告癸○○有跟說以後工程
   的事情就交由壬○○處理，當然長官交代怎麼作，我們就怎麼
   作，以後工程有甚麼事情，我都叫他們去找壬○○。我是事後
   才聽說都是壬○○在安排工程由誰得標。一切的工程都是先安
   排好由誰得標等語（68號卷7第30至32頁）相符。再參之附表
   一編號26之「人本案」時，被告丑○○、原審共同被告乙○○亦
   係透過被告壬○○告知，得知癸○○同意由被告戊○○、子○○施做
   「人本案」工程一節（各證人詳細證述內容參附表一編號26
   ），揆諸被告戊○○案發當時為現任屏東縣議員，承包人本案
   尚須與被告壬○○取得共識一情，以被告壬○○非屏東縣琉球鄉
   公所之公務員，僅一普通廠商兼家具行老闆，對於所有採購
   案件，本無任何實權，竟能凌駕建設課課長甲○○之決標、驗
   收之重要權限，甚至擔任協調何人得標，且協調出得標之廠
   商皆能達成得標結果，則此必經屏東縣琉球鄉公所最高行政
   首長被告癸○○之授權，始得致之。從而，被告壬○○為被告癸○○擔任鄉長期間之工程採購案件對外代表人（俗稱白手套）之
   事實，應堪認定。從而，被告癸○○擔任鄉長期間，由被告壬○○分配工程並收取賄款之事實，堪以認定。
 ⒊再衡諸證人寅○○、卯○○、李輝民、黃彥維、壬○○、葉清道均與
   被告癸○○素無怨隙，衡情無誣攀之理。又各工程案自發包、
   施作、驗收、請款堪稱順利無阻，復有各編號之琉球鄉公所
   工程驗收記錄報告表影本、工程採購開標/議價/決標/流標/
   廢標紀錄附卷可參（參卷⑨第56-57、61-62、64-65、67-68、
   69-70、72-73、75-76、77-78、80-81、83-84、85-86頁、40
   -85頁），堪認被告寅○○、卯○○、壬○○、李輝民、黃彥維施作
   上開工程，極為順利，未受任何刁難，故寅○○、卯○○、李輝
   民、黃彥維之賄款確已達成既定目標。被告壬○○若未將賄款
   轉交付被告癸○○或將被告寅○○等人之賄款中飽私囊而未按時
   交付被告癸○○，則非但被告寅○○、卯○○、李輝民會因日後施
   工或驗收不順而向被告壬○○索賠，以被告壬○○僅為一廠商，
   若該筆款項未能送達被告癸○○，則被告壬○○難逃被告癸○○之
   追問，後續無可能繼續安排廠商承作屏東縣琉球鄉公所之工
   程，尤有甚者，連其所有之工程行亦將因無法標得琉球鄉公
   所之工程。而本件揆諸被告壬○○在被告癸○○擔任鄉長期間，
   長期安排屏東縣琉球鄉公所工程施作廠商，顯其確有依被告
   癸○○指示轉交廠商賄款給為被告癸○○，始得致之。從而，被
   告癸○○確有收受壬○○向寅○○、卯○○、李輝民取得或壬○○交付
   之如附表一編號14-18、20、22-25回扣款（賄款）之事實，
   應屬無疑。
 ⒋參附表一編號14-18、23、24之各得標廠商（不含附表一編號1
   9、20、22得標廠商為被告壬○○；附表一編號25得標廠商為黃
   彥維）係經由被告壬○○與癸○○共同違背職務分配工程取得各
   施作工程，被告癸○○、壬○○均明知交付賄款乃為履行壬○○分
   配工程時之條件或答謝被告癸○○、壬○○給予施作工程之機會
   而收受。則堪認被告壬○○、癸○○明知寅○○、卯○○、李輝民交
   付賄款係渠等違背職務分配工程款而得之對價仍收受之，被
   告癸○○有經辦公用工程收取回扣（兼違背職務收受賄賂罪）
   之犯行堪以認定。
 ⒌又附表一編號25之得標廠商黃彥維乃經過合法招投標程序取得
   該工程，被告癸○○乃掌握廠商施工後驗收及估驗款得否順利
   之重要關鍵，此為被告癸○○、甲○○及黃彥維所明知。故被告
   黃彥維據被告甲○○之指示與被告壬○○協商賄款（回扣）金額
   ，並以69萬元約定為賄款（回扣）之事實，業據被告壬○○、
   黃彥維供認一致，黃彥維當希望被告癸○○對於施工後撥放款
   項時，不要假藉把關公共工程品質之名而行刁難之實，始願
   意交付賄款（回扣），被告壬○○、癸○○亦明知承攬廠商，乃
   為求工程順利或希冀施工過程間，主辦或鄉長能快速驗收、
   撥款等情，始願意交付賄款（回扣），竟仍於廠商交付賄款
   （回扣）收受之，被告癸○○有經辦公用工程收取回扣（兼不
   違背職務收受賄賂罪）之犯行堪以認定。
 ⒍至被告癸○○於本院審理時聲請傳喚證人丁○○、庚○○、辰○○、寅
   ○○為證，欲證明被告癸○○無收受回扣之情事。查證人丁○○於
   癸○○擔任鄉長時為鄉公所行政課課長、庚○○為行政課發包人
   員、辰○○為建設課職員，其等於本院審理時雖均證稱：被告
   癸○○未曾對工程招標有所指示或干涉等語。然被告癸○○係透
   過壬○○擔任「白手套」安排由何廠商承作工程，並收取回扣
   款，已如前述，其貪污手段，本即不必對工程承辦人員有所
   指示或干涉，故前開3證人之證詞，不足為被告癸○○有利證據
   。另證人寅○○於本院審理時證稱：我於承作附表一編號14、1
   5的工程後，有主動包錢給被告壬○○，係因為壬○○有將工程的
   怪手部分給我作，我要感謝他才給他錢等語，與其之前於偵
   查中證述其於開標前經壬○○分配施作該2案工程，其才借牌投
   標取得工程並交付賄款給壬○○之證詞不符，自屬事後迴護被
   告癸○○之詞，亦不足為被告癸○○有利之證據。
 ⒎綜上，被告癸○○就附表一編號14-18、20、22-25違反貪汙治罪
   條例第4條第1項第3款之經辦公用工程收取回扣罪，應堪認定
   。
六、就附表一編號26（被告癸○○、戊○○、子○○、壬○○、丑○○、己○○、丙○○、東濬營造公司、閎大營造公司）之犯罪事實部分
 ㈠被告壬○○、丑○○部分
 ⒈上開附表一編號26之犯罪事實，業據上訴人即被告丑○○於調詢
   及偵查中、上訴人即被告壬○○於調詢、偵查、原審審理中均
   供認不諱（詳細證述內容及卷次參附表一編號26之被告丑○○
   、壬○○供述），核與證人甲○○、丙○○、李念庭、乙○○於調詢
   、偵查中所述情節相符（各證人詳細證述內容及卷次參附表
   一編號26之各該證人之供述），此外，復有立富營造有限公
   司存簿內頁交易明細表、富榮工程行合作金庫前金分行存摺
   內頁交易明細、富榮工程行存摺封面影本、欣建興公司存摺
   封面影本、丑○○之妻林梅英提領21次現金150萬元交易紀錄、
   屏東縣政府104年6月1日屏府城規字第10416698600號函暨所
   附琉球鄉公所104年度屏東縣琉球鄉乙末年三年一度迎王祭典
   人本環境道路改善計晝申請計晝書、屏東縣琉球鄉公所104年
   度屏東縣琉球鄉乙末年三年一度迎王祭典人本環境道路改善
   計晝申請計晝書「屏東縣琉球鄉配合三年一次迎王祭典道路
   維護整修計畫」現地會勘會議簽到表、內政部營建署104年7
   月23日營署道字第1042912102號函、宗億營造有限公司投標
   屏東縣琉球鄉公所104年度屏東縣琉球鄉乙未年三年一度迎王
   祭典人本環境道路改善工程信封遭破壞情形之照片2張、屏東
   縣琉球鄉公所工程採購資格審查表【市區道路人本環境建設
   計畫- 104年度屏東縣琉球鄉乙未年三年一度迎王祭典人行環
   境改善計晝】、扣押物品清單（106年度保字第123號）、被
   告子○○、戊○○財產總戶、銀行開戶資料、被告子○○公司帳冊
   資料、被告子○○華南商業銀行活存明細帳影本2張、屏東縣政
   府104年7月31日屏府城規字第10423507000號函影本（調查站
   於被告戊○○處所扣得之物）、被告子○○、戊○○銀行開戶資料
   、高齊公司活儲明細帳影本、被告子○○活儲明細帳影本、立
   富營造公司台灣企銀帳戶存摺內頁交易明細表影本、乙○○指
   認志國（子○○）之情形、調查局製作之琉球鄉公所人員經辦
   工程索賄案調查報告、調查局製作琉球鄉公所辦理人本計晝
   工程鄉長及議員涉嫌收賄案調查報告、高雄銀行活期性存款
   交易明細表影本、行動電話0000000000之通話譯文、商業登
   記查詢結果、財團法人金融聯合徵信中心資料、經濟部一商
   業登記資料查詢資料、行政院公共工程委員會105年8月24日
   工程企字第10500254140號函暨所附意見資料、行政院公共工
   程委員會八十九年五月二十五日（八九）工程企字第八九○一
   三四五五號函、行政院公共工程委員會96年3月2日工程企字
   第09600064690號函法務部調查局屏東縣調查站函詢事項工程
   會意見對照表、屏東縣議會106年4月11日屏議行字第1060000
   660號函暨所附「104年度屏東縣琉球鄉乙未年三年一度迎王
   祭典人行環境改善計晝」申請「104年度市區道路人本環境建
   設計晝」全卷資料影本1份暨本案同意墊付經過說明資料及戊○○議員103年12月25曰起聘用細表1份、屏東縣琉球鄉「104年
   度屏東縣琉球鄉乙未年三年一度迎王祭典人行環境改善計晝
   」申請「104年度市區道路人本環境建設計晝」全卷資料影本
   1份暨屏東縣議會同意墊付經過說明資料、屏東縣○○鄉○○○○○○○○○○○○○○縣○○鄉○○000○0○00○○鄉○○○00000000000號函、屏東
   縣○○鄉○○000○0○00○○鄉○○○00000000000號函、屏東縣琉球鄉
   公所建設課104年9月21日簽呈、屏東縣政府104年8月10日屏
   府城規字第10425425800號函、屏東縣○○鄉○○○設○○○○○○縣○○
   鄉○○000○00○00○○鄉○○○00000000000號函、屏東縣琉球鄉公所
   公開招標更正公告、屏東縣琉球鄉公所更正決標公告立富營
   造有限公司投標屏東縣琉球鄉公所「104年度屏東縣琉球鄉乙
   未年三年一度迎王祭典人行環境改善計畫」第一次工程契約
   數量增加變更議價工程之文件、屏東縣琉球鄉公所104年12月
   03日琉鄉建字第10431188800號函、屏東縣琉球鄉鄉公所粘貼
   憑證用紙影本、保固金由工程款代扣切結書影本、屏東縣琉
   球鄉公所建設課104年12月22日簽呈、東濬營造有限公司投標
   屏東縣琉球鄉公所市區道路人本環境建設計畫-「104年度屏
   東縣琉球鄉乙未年三年一度迎王祭典人行環境改善計畫」工
   程之文件、閎大營造股份有限公司投標屏東縣琉球鄉公所市
   區道路人本環境建設計畫-「104年度屏東縣琉球鄉乙未年三
   年一度迎王祭典人行環境改善計畫」工程之文件、宗億營造
   有限公司投標屏東縣琉球鄉公所市區道路人本環境建設計畫-
   「104年度屏東縣琉球鄉乙未年三年一度迎王祭典人行環境改
   善計畫」工程之文件、東濬營造有限公司投標屏東縣琉球鄉
   公所市區道路人本環境建設計畫-「104年度屏東縣琉球鄉乙
   未年三年一度迎王祭典人行環境改善計畫」工程之文件、屏
   東縣琉球鄉公所工程採購資格審查表【市區道路人本環境建
   設計畫-104年度屏東縣琉球鄉乙未年三年一度迎王祭典人行
   環境改善計畫】、屏東縣琉球鄉公所【市區道路人本環境建
   設計畫-104年度屏東縣琉球鄉乙未年三年一度迎王祭典人行
   環境改善計畫】簽到簿、合作金庫銀行新開戶建檔登錄單及
   歷史交易明查詢結果、合作金庫銀行現金支出傳票影本1份、
   合作金庫銀行存款憑條影本2份、帳號000-00-000000、戶名
   ：立富營造有限公司交易明細表影本、屏東縣琉球鄉公所市
   區道路人本環境建設計畫-104年度屏東縣琉球鄉乙未年三年
   一度迎王祭典人行環境改善計畫施工日誌、調查局製作通訊
   監察作業報告表2份、屏東縣琉球鄉公所市區道路人本環境建
   設計畫-104年度屏東縣琉球鄉乙未年三年一度迎王祭典人行
   環境改善計畫監工日誌、扣押物品清單（106年度成保管字第
   210號）等附卷可參，事證明確。
 ⒉被告丑○○於本院審理時否認有上開共同收受回扣及妨害投標之
   犯行，辯稱：我是代得標廠商乙○○將賄款（回扣）360萬元轉
   交給子○○，如果我有罪，也是與乙○○一樣成立交付賄賂罪，
   而非收受賄賂（回扣）罪，另宗億公司發生投標資格不符之
   情形，我也沒有參與，不該成立妨害投標罪云云。唯查得標
   廠商乙○○分三次交給被告丑○○，請其轉交給子○○等人之賄款
   （回扣）共393萬元，被告丑○○從中取得33萬元，只交給子○○
   360萬元，已據被告丑○○於調詢、偵查中供承不諱，且被告丑
   ○○居中協調本標案由乙○○承作之過程，被告丑○○出力甚多，
   甚至出面請宗億公司負責人丙○○同意不為投標，為被告丑○○
   於調詢、偵查中供述甚為明確，顯見其並非單純代乙○○轉交
   賄款之角色，其顯然認為乙○○所以能得標承作本案工程，其
   亦有相當之功勞，而居於共同向乙○○收受回扣之犯意而收取
   之，並從中取得乙○○所交付之賄款（回扣）33萬元，其有收
   取賄款（回扣）之犯意及行為，彰彰甚明，所辯只是單純轉
   交賄款，並不足採。又被告丑○○於調詢及偵查中均供稱：「
   人本案」工程招標期間，由被告子○○找閎大公司與東濬公司
   陪標。乙○○表示有第4家投標（宗億公司）投標，乙○○提供廠
   商負責人電話給我，要我勸退宗億公司，我約宗億公司的人
   見面，向他們表示這件工程已經有人要處理了，希望他們退
   出，經過我努力說服，宗億公司才同意退出，我就向乙○○報
   告宗億公司已同意退出等語（參卷⑦第158-159頁、220-221頁
   、參卷⑭第49頁背面），核與證人乙○○證述：由子○○找陪標廠
   商，投標當天請壬○○注意有無第4家廠商。截標時，壬○○告知
   我第4家廠商名稱及聯絡方式我就交由被告丑○○去處理，當天
   晚上被告丑○○回報說處理好了等語（參卷⑦第109-191頁、卷㉟
   第18-19頁反面）相符。因為有被告丑○○告知已協調宗億公司
   同意退出投標之情形，嗣後才有乙○○與被告壬○○去找被告己○○取得宗億公司已投標之標單，並造成宗億公司（標價為最低
   標）因文件缺漏而被判定失格之狀況。故被告丑○○已參與使
   投標發生不正確結果之犯意聯絡及行為分擔，彰彰甚明，其
   所辯宗億公司發生投標資格不符之情形，其沒有參與，不該
   成立妨害投標罪云云，自不足採。
 ⒊被告壬○○於本院審理時否認有參與收受賄賂（回扣）之犯行，
   辯稱：賄款（回扣款）的比例是由乙○○與被告子○○敲定，且
   係被告戊○○與被告癸○○達成暗盤交易，後來賄款（回扣款）
   也是由乙○○交給被告丑○○轉交給被告子○○，我也沒有經手回
   扣款，所以我沒有參與共同收受賄款（回扣）之犯行云云。
   惟查被告壬○○於調詢時供述：我向乙○○表示該工程款（附表
   一編號26）是鄉長癸○○爭取的，所以要給10%的賄款，乙○○表
   示戊○○那邊也說是她們爭取的，為了這件事乙○○有到我的家
   具行與我協商，最後結論是乙○○支付癸○○10%，戊○○之5%，我
   則協助乙○○注意琉球鄉公所發放工程款的時程表...癸○○只有
   跟我說，這個工程是他向立委莊瑞雄爭取的，但是戊○○說是
   立委許智傑爭取的，癸○○還是表示要收10%的回扣，我基於琉
   球鄉工程的默契，才會代癸○○向乙○○要求10%的賄款等語（參
   卷⑥第92、93頁）。另被告壬○○於調詢時亦供稱：乙○○交代我
   幫忙注意第4家廠商投標，後來我發現第4家廠商投標（即宗
   億公司），我記下廠商、電話、地址，我當面告訴乙○○，於
   是乙○○要人去找該廠商談，希望他們不要投標，開標當日早
   上乙○○告訴我該廠商同意退出，於是我和乙○○去找課長甲○○
   詢問要如何處理，甲○○要我們去找己○○將該廠商的標單拿出
   來剪開，取出印模單，後來我帶乙○○到己○○辦公室將標單拿
   出來，由我和乙○○拿到隔壁的小會議室，乙○○用美工刀將標
   封切開，並將印模單抽出，再用漿糊將標封粘好，由我將標
   單交還給己○○，開標後該廠商就遭判定資格不符，由立富公
   司得標等語（參卷⑦第168、169頁）。綜合以上被告壬○○之供
   詞，被告壬○○確有以被告癸○○白手套的身分代癸○○向內定得
   標之廠商乙○○索取工程回扣款，且在有第4家廠商且為最低價
   之宗億公司投標時，運用其關係，致宗億公司資格不符，使
   乙○○的立富公司順利得標。故其為代被告癸○○取得回扣款，
   於招標前即向乙○○約定回扣之比率，並以非法方式大力幫助
   乙○○得標，其對被告癸○○收取回扣款，有犯意聯絡及行為分
   擔，彰彰甚明，其所辯乃為卸責之詞，不足採信。
 ⒋綜上，被告丑○○、壬○○此部犯行，事證明確，均堪以認定，應
   予依法論科。
㈡被告癸○○部分
　訊據上訴人即被告癸○○矢口否認有何收受回扣之犯行，其辯護
  人為其辯稱：本件無證據證明子○○等人向乙○○收取之款項，與
  被告癸○○有關。且據共同被告壬○○之供述，被告癸○○既無特別
  交代「人本案」該給誰做，壬○○何須向嗣後得標之乙○○行求賄
  款。此外，壬○○既已證稱不知被告癸○○是否有與共同被告戊○○
  就回扣款如何朋分達成共識，顯見壬○○對於被告癸○○就「人本
  案」是否欲行求或收取賄賂乙節，實無所悉。再共同被告甲○○
  於「人本案」向黃彥維推薦廠商壬○○施作土包及材料，足見壬○○與甲○○關係密切。甲○○有可能誣陷被告癸○○有收取賄款，而
  求減輕其刑責之誘因及可能。丑○○、乙○○之證述至多僅能補強
  認定壬○○有向乙○○行求賄賂，但壬○○是否是代被告癸○○索取工
  程款之回扣乙事，丑○○、乙○○就此並無親自見聞，自不得以之
  補強壬○○證述為真。況乙○○既已證稱就「人本案」尚有支付百
  分之一賄款給甲○○，則本案實無法排除由建設課長甲○○與壬○○
  勾結，假被告癸○○之名而對外　向工程廠商索取賄款之疑慮等
  語。經查：
 ⒈被告癸○○於人本案公開招標前，即與被告戊○○合意該工程由被
   告戊○○、子○○主導，而該案仍循例由被告壬○○協調工程招投
   標、收賄成數等事宜之事實，業據共同被告壬○○於調詢時證
   述：我向乙○○表示該工程款（附表一編號26）是鄉長癸○○爭
   取的，所以要給10%的賄款，乙○○表示戊○○那邊也說是她們爭
   取的，為了這件事乙○○有到我的家具行與我協商，最後結論
   是乙○○支付癸○○10%，戊○○5%，我則協助乙○○注意琉球鄉公所
   發放工程款的時程表...癸○○只有跟我說，這個工程是他向立
   委莊瑞雄爭取的，但是戊○○說是立委許智傑爭取的，癸○○還
   是表示要收10%的回扣，我基於琉球鄉工程的默契，才會為癸○○向乙○○要求10%的賄款等語（參卷⑥第92、93頁）。復於調
   詢時證稱：工程完工後，我有向乙○○提及要支付鄉長癸○○10%
   的事，乙○○告訴我，他錢已經付出去了，並說那是大人的事
   ，我們不要理，之後我有告訴癸○○，那一條錢乙○○已經付出
   去了，並要癸○○自己去找議員（即戊○○）談等語（參卷⑥第62
   頁）。另被告壬○○於偵查時亦供稱：我只記得乙○○領到工程
   款後，被告癸○○叫我去問百分之十回扣的問題，因為癸○○那
   時都沒拿到百分之十的回扣，原本我們運作的模式是廠商交
   現金回扣給我，我當天或隔天就原封不動的轉交給癸○○，所
   以我就去問乙○○等語（卷⑦第173至174頁），核與證人乙○○於
   105年8月22日調詢時證稱：子○○透過丑○○約我見面，向我表
   示「人本案」是戊○○議員爭取的，鄉長癸○○答應讓他去做，
   子○○表示要與我合作施作本案，子○○負責其他廠商陪標事宜
   ，另外要行賄癸○○，子○○約定要拿百分之18。之後壬○○約我
   見面，說鄉長要給戊○○施作，回扣的事由戊○○夫妻處理，後
   來工程款遲發，我去找壬○○，遇到鄉長從壬○○家出來。壬○○
   說鄉長告知一直未收到本案回扣，因本案是立委莊瑞雄爭取
   的，回扣應該要給癸○○，壬○○也表示會催促琉球鄉公所盡快
   發放工程款，但要我取得工程款後，要交付百分之10的回扣
   給壬○○轉交癸○○。我說當時與子○○講好由子○○負責回扣的事
   ，開工前我已先支付百分之9回扣給子○○，壬○○當場要我催促
   子○○處理回扣事。我透過丑○○聯絡子○○，將壬○○告訴我的話
   轉達給子○○，子○○表示支付回扣給癸○○的事他們自己會處理
   ，要我盡快將剩下的工程款百分之9匯給他。發放工程款前壬○○又打電給我，已和鄉長癸○○講好，當天會撥放工程款，要
   我再跟子○○催促支付回扣給癸○○，我照壬○○的意思再度聯絡
   丑○○轉告子○○，結果丑○○向我表示這種事不是我在處理的，
   子○○他們自己會處理，所以我收到工程款後就將百分之9的回
   扣匯到丑○○的帳戶。「人本案」工程款撥發後，我有去找壬○○，壬○○向我表示「人本案」工程款是癸○○爭取的，所以應該
   支付工程款百分之10給癸○○，我表示當初是癸○○自己要指定
   給子○○，子○○才找我談，我也確實支付百分之18工程款給子○○，剩下的應該是子○○跟癸○○去處理等語（卷⑤第157至164頁
   ）相符。另證人甲○○於105年9月5日調詢時亦證稱：癸○○上任
   後「人本案」經費內政部才確定同意補助，癸○○要我找人來
   幫忙製作提報計畫書，我就找協昌工程顧問經理幫忙，後來
   戊○○議員跑來說這是她們爭取的工程，她先生也是營造廠的
   ，這件案子她們要處理，叫我不要管這案子，癸○○也找我談
   這件事，說戊○○的先生是營造廠，這件案子就給她們處理，
   我當時還回癸○○說怎麼這樣，我廠商都找好了，這樣我怎麼
   交代，但是後來我還是勸退協昌工程公司等語（卷④第109至1
   10頁）。另共同被告丑○○於106年1月13日調詢時亦證稱：乙○○向我表示要給子○○工程金額的百分之18，並讓子○○去處理琉
   球鄉「人本案」工程「裏面」與「外面」的事，「裏面」就
   是指壬○○與鄉長這些人，「外面」就是指子○○等語。於106年
   1月9日偵查時亦證稱：我第三筆錢交給子○○後，大約二、三
   天後乙○○有來找我，說壬○○要拿鄉長的百分之10，我就去找
   壬○○，說錢都給人家了（指子○○），意思是指乙○○這邊的錢
   全部都付清了，不可能再給了等語（卷⑦第151至153頁）。綜
   合以上4位證人之證詞，可知被告癸○○於「人本案」公開招標
   前，即與被告戊○○合意該工程由被告戊○○、子○○主導，該案
   亦循例由被告壬○○代表被告癸○○協調工程招投標，並向得標
   廠商乙○○索取回扣等事實，堪以認定。
 ⒉又被告壬○○於「人本案」招標前，向被告子○○、戊○○等人轉達
   若渠等承包琉球鄉公所工程，地方觀感不佳，招標期間，陪
   同乙○○至保管標單之被告己○○處，抽取丙○○宗億公司之「廠
   商及負責人印鑑印模單正本」，造成低價投標之宗億公司喪
   失投標廠商資料，而由乙○○立富公司高價得標，影響決標價
   格。後又積極向乙○○、丑○○催索屬於被告癸○○之回扣成數等
   節，均據壬○○、甲○○、丑○○、乙○○證述如前（另詳細證述內
   容及卷次參附表一編號26之供述）。參之被告壬○○能以一廠
   商，進入琉球鄉公所抽取被告癸○○之親人即被告己○○保管之
   廠商標單自如，又能得以安排廠商投標、收賄，倘非被告壬○○得有被告癸○○授權，何能致之。況被告癸○○始為擁有琉球鄉
   公所所有工程採購案之底價核定、發包、驗收、估驗款發放
   之最後決策者，而被告壬○○未任琉球鄉公所任何職務，只在
   琉球鄉開設家具行，或偶而承包鄉公所工程，被告戊○○身為
   縣議員，與子○○、乙○○欲承包「人本案」工程，竟要先找與
   承包「人本案」工程毫無相關之被告壬○○協調，可知被告壬○○確有得被告癸○○之授權，擔任被告癸○○「白手套」之事實，
   並於「人本案」中，一再以被告癸○○尚未收到回扣款，向廠
   商乙○○索取回扣，彰彰甚明。
 ⒊綜上所述，被告癸○○所辯不足採信，被告癸○○與被告壬○○就人
   本案違背職務而收受回扣（賄賂）犯行，確有犯意聯絡，本
   件罪證明確，犯行堪以認定。
㈢被告子○○、丙○○、閎大公司、東濬公司部分
　訊據上訴人即被告子○○矢口否認有何犯行，其辯護人為其辯稱
  略以：被告子○○涉犯收受賄賂（回扣）部分，除丑○○、乙○○之
  自白外，並無其他補強證據擔保渠等之自白真實性，自不該僅
  憑原審共同被告丑○○、乙○○之自白認定被告子○○確有涉犯起訴
  書所載罪行。又被告子○○並不具有公務員身分，對於屏東縣琉
  球鄉公所發包之工程並無實質影響力，雖同案被告即屏東縣議
  員戊○○為其配偶，然據乙○○、丑○○、壬○○歷次供證情詞，「人
  本案」之接洽過程，戊○○均未在場參與。戊○○既未參與「人本
  案」之洽談過程，乙○○、丑○○何以信任被告子○○能主導人本案
  之開標及後續施工驗收事宜，而願給付其高達360萬元之回扣
  款，此顯有違常情，更足徵被告子○○並未收受乙○○、丑○○所交
  付之回扣款，亦未參與圍標犯行云云。上訴人即被告丙○○及閎
  大公司辯稱：被告丙○○的閎大公司於「人本案」確實有意競標
  ，並非受子○○之邀參與圍標，此可由公司協理甲○○於投標前曾
  向允宏土木包工業之負責人胡榮誠詢價自明云云。上訴人即被
  告東濬公司辯稱：被告東濬公司確實有意競標，並非受子○○之
  邀參與圍標云云。經查：
 ⒈證人即共同被告丑○○於106年12月4日原審審理中證稱：我有跟
   子○○、乙○○一起先到夢時代。當時是子○○想標「人本案」的
   工程，因為我也知道乙○○都在小琉球標工程，我就介紹他們
   認識。又到老螃蟹海產店有說要一起標「人本案」。也是合
   作的關係，由乙○○的立富公司出來承包。乙○○要交的工程款
   回扣成數，以我之前在檢察官那邊講的為準。我有去李慶裕
   代書事務所，是跟乙○○議員去，原本我們去那邊是要找甲○○
   課長。因為「人本案」，所以去那邊找甲○○課長。同一天又
   去找壬○○，也是要講「人本案」。因為當初甲○○課長說找壬○○，才能安排處理。我有偷偷問壬○○一般（回扣）要怎麼處理
   ，他說12至15%等語，核與證人乙○○於106年1月18日調詢時稱
   ：一開始是屏東縣議員戊○○的老公子○○找我合作該工程，不
   過子○○擔心會不足3家導致工程流標，所以陪標廠商都是由子
   ○○去找的，我是一直到投標當天，丑○○跟我說由哪2家公司陪
   標才知道。我有印象曾經與子○○在夢時代見過面，當時是丑○○約的，見面談論的事情就是子○○與丑○○希望我能夠配合一起
   來承攬琉球鄉公所的「人本案」，當時我有同意，後來丑○○
   又有約我一次在高雄市四維路、自強路口的老螃蟹海產店跟
   子○○碰面，那一次也是談論「人本案」要如何合作等語（參
   原審106年度訴字第68號卷7第190-191頁）；證人乙○○於106
   年12月4日原審審理中亦結證證稱：「人本案」是丑○○來找我
   說有這個案子，可以跟子○○一起合作來標，他是戊○○議員的
   先生。夢時代第一次碰面，那時候只有我、丑○○跟子○○我們
   三個。後來在老螃蟹餐廳有具體談到說怎麼合作，具體談到
   的細節大概是我去標下來，我負責施工，其他我就不管，然
   後我把得標工程款的18%交給丑○○轉交給子○○。18%是我跟子○○親自在老螃蟹餐廳敲定的。丑○○自始至終都在場，這是在去
   李慶裕開設之代書事務所及壬○○的家具行之前，丑○○說這個
   經費是由子○○要的，然後丑○○轉述說這個案子子○○已經跟鄉
   長講好是由他們來做，所以丑○○就介紹子○○，希望我們來承
   做這個案子等語。查被告子○○與乙○○素昧平生，竟與被告丑○○、乙○○接續在夢時代、老螃蟹海產店見面，被告丑○○、乙○○
   均證稱係為談「人本案」之合作事實，較屬可採。又證人乙○○於調詢中亦證稱:「我很早就認識子○○，是透過丑○○介紹的
   。戊○○是她選上屏東縣議員，因為職務的關係才越來越熟，
   我與他們夫妻交情不錯。丑○○約我一起過去琉球鄉說要去討
   論『工程』的事情」等語（參卷14第34-36頁）。揆諸證人乙○○
   所證，被告丑○○邀約乙○○「討論工程之事」，綜合證人丑○○
   、乙○○所言，應指「人本案」無訛。
 ⒉證人乙○○除調詢及偵查中所述外（詳細證述內容及卷次參附表
   一編號26之乙○○供述），另於106年12月4日原審審理中證稱
   ：具體細節為我標下來，我負責施工，其他的我不管，標得
   工程款18%交給子○○，我親自與被告子○○敲定，丑○○自始至終
   都在場，我有告訴丑○○我要投多少錢等節（參原審106年度訴
   字第68號卷7第227頁）。再證人兼共同被告丑○○收受乙○○於1
   04年10月20日13時55分許匯入之211萬餘元後，當日15時3分
   許，立即前往高雄市○○區○○路000巷00號子○○居所兼公司所在
   地，將150萬元現金以銀行的牛皮紙袋將錢包包著放在另一個
   紙袋內，交付子○○公司不知情之會計（李念庭）收受之事實
   ，業據證人告丑○○於106年1月9日調詢、偵查中供認明確，證
   人丑○○於106年12月4日原審審理中尚證稱:「乙○○交18%，是
   經過我的手交給子○○的。因兩邊都是我的朋友。乙○○有跟我
   講給子○○18%，讓他去處理人本案裡外的事情。裡面是指公務
   員，外面是指圍標的廠商。第一次是交給他們的一位小姐，
   剩下的兩次都是交給他本人。在他家共交給360萬元。子○○就
   我所知是沒有在人本案參加任何的施工」等語。從而，證人
   丑○○於調詢坦認犯行後，於偵查及原審審理中，對於「如何
   交付被告子○○回扣（賄款）」一節，供述前後一致，且核與
   證人即被告子○○之會計即證人李念庭於調詢中證稱:104年10
   月20日下午丑○○到公司門口（即被告子○○、戊○○設籍住處）
   有收到丑○○交付的紙袋，我收下該紙袋後就直接放在老闆子○○的辦公桌抽屜內等語（詳細證述內容及卷次參附表一編號26
   ）一致。衡諸證人李念庭為被告子○○公司之會計，與被告子○○並無宿怨，衡情絕無誣攀或虛偽陳述之必要。況證人李念庭
   證述被告丑○○交付第一次150萬元細節，如裝錢之袋子與交付
   地點等，竟均與被告丑○○一致，顯然亦無虛構之可能。至於
   證人李念庭於調詢時雖供詞閃爍反覆，有本院勘驗其調詢光
   碟之勘驗筆錄可稽，然其均證稱丑○○確有一次到公司交付手
   提袋給她，她有放到子○○辦公桌的抽屜，只是不知手提袋放
   有現金等情。故被告丑○○確有透過不知情之李念庭交付被告
   子○○150萬元回扣之事實，已堪認定。
 ⒊「人本案」雙方協議由證人乙○○負責承包施工及交付賄款，而
   其餘陪標事宜由被告丑○○、子○○、戊○○等人處理，被告乙○○
   復已告知被告丑○○立富公司之投標價（為免陪標廠商價格低
   於立富公司）等情，已如前述。從而，參與投標之其他廠商
   必與被告子○○、戊○○過從甚密，且陪標廠商之投標金額必高
   於立富公司，如此始符合雙方就「人本案」之協議結果。查
   被告子○○與閎大公司丙○○是20多年好友等情，業據被告丙○○
   、子○○供述一致。另被告子○○為東濬公司張簡士農之下包，
   且曾與張簡士農、丙○○一同用餐等情，復為被告子○○於調詢
   自承在卷（參卷15第150-152頁反面）。故被告子○○與被告丙○○、張簡士農本有結識。再被告子○○持有印有閎大公司、欣
   邑開發股份有限公司（下簡稱欣邑公司）聯名副總經理之名
   片一節，有子○○之名片一紙附卷可參（原名為黃志國，參卷2
   ②第153頁）。證人丙○○於原審107年11月13日審理中結證稱:
   我沒有看過這張名片，因為大家朋友，他說這樣他比較好拿
   工作等語（參原審訴字第168號卷4第185頁）。據此可知，被
   告子○○與被告丙○○關係更屬匪淺。再揆諸被告戊○○於「人本
   案」106年1月19日偵查中經察官諭知交保時，被告丙○○即為
   被告戊○○之具保人一情，有台灣屏東地方檢察署收受刑是保
   證金通知一紙可佐（參卷⑭第66頁）。益證被告閎大公司丙○○
   與被告子○○、戊○○均至為友好，已屬無疑。
 ⒋被告子○○於106年1月19日調詢時供稱：該案招標前，閎大公司
   丙○○曾告訴我有此案。我告訴他們你們自行去處理就好，我
   沒有資金投入該工程，而且工程的內容也不是我從事的項目
   ，所以我都沒有介入此案等語（參卷⑮第2-5頁）、同日羈押
   審理庭時亦供稱：閎大與東濬投標「人本案」時我知道他們
   要投標，就看他們自己要不要投，我也沒有權利去決定他們
   要不要投，開標之前我就知道這個標案等語（參卷㉔第9頁背
   面、卷㉟第38頁背面）。然被告丙○○於原審於107年11月13日
   審理時竟證稱：投標「人本案」之前，我沒有跟子○○聯絡過
   。我是從採購公報得知的，我從頭到尾都沒有跟子○○聯絡，
   完全沒有說，我是看公報才知道的等語，兩人供述顯屬不一
   ，參之被告子○○與被告丙○○友好，已如前所述，果被告丙○○
   單純投標「人本案」，則被告丙○○何有隱匿兩人會面談論之
   必要，是被告丙○○所述顯為飾卸之詞。
 ⒌又東濬公司辛○○○、閎大公司丙○○兩公司之標封，分別於104年
   10月16日下午4時20分、同日下午4時30分送達琉球鄉公所，
   分別為編號3、4號一情，此有兩公司之外標封上琉球鄉公所
   工程招標文件收件之章2紙可參，堪認兩公司係相近時間投寄
   標單。再細譯東濬公司辛○○○、閎大公司丙○○送交琉球鄉公所
   所附之資源統計表【標單】2文件以觀，其上所載之兩公司各
   品項均相同，然各項「單價」金額竟相差「數百倍」至「千
   倍」之多，其中東濬公司多種報價竟均填載單價「100」，此
   與宗億公司、閎大公司相差甚鉅，顯然東濬公司填載上開資
   料統計表時，乃胡亂填載，此有東濬公司、閎大公司、宗億
   公司之琉球鄉公所資源統計表（標單）附卷3份可參（參卷17
    第51頁背面、同卷第61頁背面、第74頁背面），顯見東濬公
   司無投標之真意。再徵以東濬公司、閎大公司對「人本案」
   同一標案，兩公司報價差距甚大，且東濬公司計價更屬錯謬
   無據，於此種計算式運算後，竟算出閎大公司（報價2062萬
   元）、東濬公司（報價2040萬元）之幾乎接近底價2092萬300
   0元，而均微高於立富公司報價2013萬之結果，與證人乙○○所
   述之由被告子○○負責找廠商陪標一情為實。
 ⒍證人兼共同被告壬○○於106年12月4日原審審理時證稱：我在己○○桌上看到宗億公司的標單，我就直接告訴乙○○等語，又證
   人乙○○於同日審理中證稱：壬○○會把所有寄標廠商的的名字
   告訴我，我會跟丑○○確認所有投標廠商是不是他叫來寄的，
   丑○○只要覺得有一標不是他們叫來寄標的，就會去做溝通處
   理。是壬○○告訴我投標的廠商，我會跟丑○○說，他就知道宗
   億公司不是他找來投標的廠商，然後會去做勸退的動作。後
   來是丑○○去勸退的，丑○○是說他希望能讓宗億公司廢標。我
   在東港候船室跟壬○○講好的時候，壬○○也說他會協助處理「
   人本案」的招標抽回標單這件事情，也算是協助等語，此與
   被告丑○○於調詢及偵查中證述各節一致（詳細證述內容及卷
   次參附表一編號26之丑○○供述）。證人兼共同被告丑○○於106
   年12月4日原審審理中也證稱：當時子○○想標「人本案」工程
   ，協調由立富公司出來做。去找壬○○也是談「人本案」。當
   初甲○○說要找壬○○，才能安排處理。乙○○跟我講甚麼，我就
   跟子○○說甚麼。是乙○○打電話給我，叫我去跟宗億公司講要
   撤回的事等語。綜合證人壬○○、乙○○、丑○○之證詞，可知投
   標廠商之4廠商中，僅有宗億公司非「陪標廠商」，壬○○、乙○○、丑○○才會一起緊急以非法方式讓宗億公司廢標，以防止
   宗億公司得標。然其等對閎大公司、東濬公司有投標之行為
   ，並無任何防止該2公司得標之作為，顯然壬○○、乙○○、丑○○
   均已知道閎大公司、東濬公司為被告子○○找來為本工程陪標
   之廠商無訛。
 ⒎被告丙○○及閎大公司雖以閎大公司協理甲○○於「人本案」招標
   時，曾向允宏土木包工業負責人胡榮成詢價，欲證明其等確
   有意參與競標云云。然證人胡榮成於本院審理時證稱：「（
   你剛才說閎大公司是何人跟你詢價）他們公司很多人」「用
   什麼方式跟你詢價？誰跟你詢價?）太久了，很多人問，用什
   麼方式忘記了」「（男生、女生?老闆或職員?）忘記了，很
   多人在詢價，但何人詢價忘記了」（本院上訴23號卷三第33
   頁），其證詞語焉不詳，且與被告丙○○主張是由公司協理甲○○向胡榮成詢價不相一致，難為被告丙○○及閎大公司有利之證
   據。綜上，被告子○○、丙○○、閎大公司及東濬公司此部分所
   辯顯與事實不符，此部分圍標之事實，事證明確。
 ⒏按本件「人本案」於104年10月7日10時許開標，立富公司經減
   價以2,013萬元低於底價2,020萬元得標，乙○○旋依約於104年
   10月20日13時55分許，從立富公司臺灣中小企業銀行屏東分
   行000-00-000000號帳戶匯款211萬6760元（匯費40元）至富
   榮工程行之合作金庫商業銀行前金分行0000000000000號帳戶
   ，被告丑○○於當日15時3分許，會同其不知情之配偶林梅英在
   合作金庫商業銀行前金分行臨櫃提領150萬元現金。於105年1
   月間，乙○○透過壬○○催促癸○○儘速撥付工程尾款，琉球鄉公
   所於105年1月22日將工程尾款201萬2960元匯款至立富公司上
   揭帳戶，105年1月25日10時15分許，乙○○匯款119萬370元（
   匯費30元）至富榮工程行之前揭帳戶，105年1月26日，丑○○
   會同其不知情之配偶林梅英在合作金庫商業銀行前金分行臨
   櫃提領150萬元現金等事實，業據乙○○、丑○○供述一致，核與
   證人林梅英證述領款情節一致（參卷⑦第65-66頁），復有立
   富公司存簿內頁交易明細表、富榮工程行合作金庫前金分行
   存摺內頁交易明細、富榮工程行存摺封面影本、欣建興營造
   股份有限公司存摺封面影本、丑○○之妻林梅英提領21次現金1
   50萬元交易紀錄等附卷可參，則證人乙○○（即人本案得標廠
   商）曾經二次匯款到被告丑○○之富榮工程行之合作金庫商業
   銀行前金分行0000000000000號帳戶內之事實，堪以認定。衡
   以被告丑○○於收受乙○○之鉅額款項後，旋而以分21次提領而
   出一情，與被告丑○○所證將之提領現金交付被告子○○等詞相
   符，其與收賄者欲製造金流斷流之目的一致。復參以前開證
   人乙○○於106年1月8日偵訊時稱：被告壬○○找我到東港候船室
   說癸○○同意要給戊○○的先生作，我有跟壬○○講說得標先付9％
   ，尾款領到再付9%，回扣就是付給丑○○等語。從而，被告乙○○交付被告丑○○賄款之時間為開工前後先付第一次、完工驗收
   後第二次之約定，此與本件乙○○匯款被告丑○○時間相符。而
   被告丑○○交付被告黃威文之賄賂為360萬元，亦與乙○○、被告
   丑○○、子○○約定「人本案」回扣金額為工程款18%相當（約36
   2萬元）。從而，被告丑○○、乙○○前開證述，均與卷附事證相
   符，堪信為真。
 ⒐綜上，被告子○○邀約東濬公司、閎大公司丙○○共同參與人本案
   陪標，並與被告丑○○共同收受乙○○交付之回扣款360萬元之犯
   行，事證明確，犯行堪以認定。
㈣被告戊○○部分
　訊據上訴人即被告戊○○矢口否認有何犯行，其辯護人為其辯稱
  略以：被告壬○○表示戊○○未與其談過「人本案」。丑○○亦證稱
  其不知道戊○○有無參與「人本案」，在李慶裕代書事務所那次
  協商，她不在場、她在「人本案」中沒有跟我要過及談過回扣
  的事等情。另得標廠商乙○○亦表示只有跟議員先生即被告子○○
  接洽，沒有跟戊○○議員談過話，也完全沒有跟她接觸過。另甲○○對被告戊○○是否到過李慶裕處一節，供述與壬○○、丑○○、乙○○不符。又甲○○並未涉入「人本案」，則所稱戊○○向其表示回
  扣才匯一點點錢給我顯與常情不符。另本件亦無證據足認被告
  戊○○、癸○○、己○○有何犯意聯絡，行為分擔，尚不得僅以「人
  本案」乃屏東縣議會同意屏東縣政府先行墊付等情而遽指被告
  戊○○涉有本案。另檢察官亦未舉證證明被告戊○○如何與被告子
  ○○、閎大公司丙○○、東濬公司張簡士農有何共同圍標之犯意聯
  絡」云云。惟查:
 ⒈本件「人本案」招標時，被告戊○○為屏東縣議會之議員，與被
   告子○○為夫妻關係，此為本案不爭執之事項。而被告子○○非
   琉球鄉公所公務員，亦無任何職務可對本件承包商乙○○立富
   公司索取回扣，則渠可透過被告丑○○取得得標廠商乙○○交付
   之360萬元，必係乙○○認被告子○○有令廠商認需給付該筆賄款
   之對價關係，始足以當之。
 ⒉再被告丑○○、子○○、乙○○達成琉球鄉公所「人本案」合作協議
   後，被告丑○○認需與發包單位即琉球鄉公所內之人（即建設
   課課長甲○○）見面說明，被告丑○○乃邀約屏東縣議員乙○○、
   被告子○○共同前往琉球鄉拜訪甲○○一情，業據被告丑○○供述
   明確，亦核與證人乙○○證稱應丑○○之邀前往談工程的事一節
   相符。然被告丑○○、子○○、乙○○均不認識甲○○之事實，業據
   被告子○○於原審羈押審理庭中、丑○○於106年1月19日調詢、
   乙○○於105年12月15日調詢供述明確（子○○參卷㊶第19頁、丑○○參卷⑭第49-50頁、乙○○參卷⑭第34-36頁）。故丑○○、子○○、
   乙○○必有結識證人甲○○之人引薦始得成行，當屬無疑。而證
   人甲○○於106年1月19日查中供稱：戊○○打電話叫我去李慶裕
   代書事務所，戊○○說這件工程是他們透過立委去爭取的，所
   以他們要處理人本案工程等語（其餘甲○○證述內容及卷次參
   附表一編號26之甲○○之供述）。再審酌被告戊○○於106年1月1
   9日調詢中供稱，當選議員後認識甲○○，鄉親請託事項，我會
   請甲○○直接向鄉親解釋，我跟甲○○只有公務往來關係，沒有
   私人恩怨等語（參卷⑭第56-60頁）。故由上開被告等人所言
   ，僅有被告戊○○得以引介證人甲○○與被告子○○、丑○○、乙○○
   認識。足信證人兼共同被告丑○○於106年1月23日偵查中曾供
   稱：我後來回想了一下，戊○○有在李慶裕代書事務所，是戊○○介紹我跟乙○○認識甲○○課長...戊○○向我介紹甲○○係琉球鄉
   公所的課長一詞，為實在。證人丑○○嗣後於106年12月4日原
   審審理中改證稱：因「人本案」去李慶裕代書事務所找甲○○
   ，我沒有看到戊○○在場云云，均屬事後迴護被告戊○○之詞，
   不足採信。被告戊○○因「人本案」介紹被告子○○、丑○○與琉
   球鄉公所建設課課長甲○○見面之事實，已足堪認定。
 ⒊又證人甲○○在李慶裕代書事務所，向被告丑○○表示要標琉球鄉
   公所工程要找被告壬○○，才有辦法安排處理，因為壬○○是鄉
   長癸○○的人等語，業據被告丑○○、甲○○於調詢、偵查及原審
   審理中均供述綦詳（調詢及偵查中詳細證述內容及卷次參附
   表一編號26之丑○○、甲○○供述），核與證人乙○○於105年12月
   15日調詢、106年1月19日偵查時證稱，係因為工程之事前往
   李慶裕代書事務所及壬○○處一語相符（卷⑭第34至38頁）。再
   徵以共同被告壬○○於106年12月4日於原審審理中結證稱：「
   人本案」除了乙○○之外，戊○○議員是有說她們想要做，是戊○○議員的先生要做。我是跟她反映說觀感不好，妳在做議員，
   妳先生在包工程。乙○○跟一個枋寮的議員（指乙○○）、丑○○
   來找我，可是我那時不知道他是丑○○，事情發生以後我才知
   道他是丑○○等語。是被告戊○○於本案招標前，確透過被告丑○○向壬○○表示要承作人本案之事實，已足堪認定。
 ⒋再依照「人本案」經費申請時序為:
NO. 時間 名稱 內容 卷次 1 104年5月7日 「屏東縣琉球鄉配合三年一次迎王祭典道路維護整修計畫」現地會勘會議簽到表 會議地點：琉球鄉公所會議室立委莊瑞雄特助簽到縣議員戊○○簽到癸○○簽到甲○○等人簽到 卷⑦第114 至115頁、卷⑭第61頁、卷⑮第143 頁、卷 ⑰第128頁反 2 104年5月12日 內政部營建署函  正本: 莊瑞雄、屏東縣政府城鄉發展處、屏東縣琉球鄉公所、內政部營建署南區工程處 檢送現地會勘會議記錄 參卷⑦第114頁 3 104年5月20日 屏東縣政府 據屏東縣政府104 年6 月1 日屏府城規字第10416698600 號函說明二意旨揭示:人本案計畫會議協助諮詢 參卷⑦第141頁 4 104年5月25日琉鄉建字第10430488400號函  據屏東縣政府104 年6 月1 日屏府城規字第10416698600 號函說明一意旨揭示 同上 5 屏東縣政府10年6 月1 日屏府城規字第10416698600號函 屏東縣政府函內政部營建署    正本: 內政部營建署 琉球鄉公所104 年度屏東縣琉球鄉乙末年三年一度迎王祭典人本環境道路改善計晝申請計晝書  （註: 據NO3 、4 辦理） （參卷⑦第102 頁） 6 內政部營建署104年7月23日營署道字第10429121號函 內政部營建署函覆屏東縣政府   正本: 屏東縣政府副本: 莊瑞雄、行政院秘書長、琉球鄉公所（節錄） 說明略以: 依中央對直轄市及縣市政府補助辦法規定，中央補助87% 地方自籌13%；中央補助款及地方配合款，務於104 年8 月31日前完成納入104 年度（追加）預算作業或議會同意墊付程序及完成發包作業，本年度核定經費並應於年度內執行完畢. . . 。依104 年4 月17日之執行要點辦理後續作業...。 卷⑦第115 頁反至116 、卷⑰第129 頁反至130 頁反　 7 屏東縣政府104年7 月31 日屏府城規字第10423507000號函影本（調查站於被告戊○○處所扣得之物） 屏東縣政府城鄉發展處城鄉規劃科  正本: 屏東縣議會 主旨：有關內政部營建署核定本縣辦理104 年度「市區道路人本環境建設計晝」所需經費共4,583 萬9,000 元乙案，依規定需於本年度辦理完成，因時程緊迫，為爭時效，請貴會惠予同意先行墊付，俟104 年度總預算第2 次追加減預算完成法定程序後辦理轉正，請查照。註:覆NO.6（背面有戊○○之書寫內容） 卷⑭第62至63頁反、卷⑮第143 頁反至144 頁 8 104年8月7日屏東縣議會以屏議建字第1040001969函復縣政府 屏東縣議會以屏議建字第1040001969函復縣政府同意墊付 據直轄市及縣（市）單位預算執行要點。  因縣政府來函請墊，適逢休會期間，由議長同意先行墊付（檢附屏東縣議會第18屆第1 次臨時會議案表） 卷⑰第20至26頁 9 104年8月10日 屏東縣政府104年8 月10日屏府城規字第10425425800 號函 受文者：屏東< /div>鄉公所 主旨：為內政部營建署核定貴所辦理104年度「市區道路人本環境建設計畫-104度屏東縣琉球鄉乙未年三年一度迎王祭典人行環境改善計晝」補助經費共2,000萬元乙案，業經屏東縣議會同意先行墊付在案，惠請依該署規定期程積極訂辦理相關後續作業，請查照。說明：依據屏東縣議會104 年8 月7 日屏議建字第1040001969號函辦理。  正本：屏東縣琉球鄉公所 琉球（第30頁） 10 時間：104年9月21日 屏東縣琉球鄉公所公開招標公告（稿） 【標案名稱】市區道路人本環境建設計畫-104年度屏東縣琉球鄉乙未年三年一度迎王祭典人行環境改善計晝  
  據上開時序，被告戊○○自「人本案」籌畫之初即第一次現地會
  勘時，參與現地會勘會議與會勘，屏東縣政府於104年7月31日
  函請屏東縣議會同意由屏東縣政府先墊付該筆中央補助款時，
  被告戊○○亦取得上開編號7該函文，足信被告戊○○至為關切「
  人本案」。此有扣自被告戊○○處扣得屏東縣政府10年7月31日
  屏府城規字第10423507000號函影本1份可明。被告戊○○於調詢
  時供稱：說明會結束後，我沒有去追蹤人本案後續發展云云，
  顯屬不實。
⒌況參諸被告子○○只為一包商，其於「人本案」工程尚未公開招
  標之前，即得與同為包商之乙○○洽談合作，此與自始知悉「人
  本案」經費申請始末之配偶被告戊○○顯然有關。再被告子○○開
  設之各工程行並無投標人本案之資格，亦不具承包「人本案」
  之能力，於「人本案」亦未施作任何工程，此業據被告子○○供
  述綦詳，則乙○○竟願意交付表面上對「人本案」毫無影響力之
  被告子○○360萬元回扣款，應係被告戊○○以縣議員身分參與其
  中始能致之。又被告子○○、丑○○、乙○○均不認識琉球鄉公所建
  設課課長甲○○、壬○○，被告戊○○先引介其等與琉球鄉公所建設
  課長甲○○接洽，並再委由被告丑○○、議員乙○○與被告癸○○之代
  表人壬○○接洽「人本案」，已如前述。則被告戊○○與被告子○○
  、丑○○就「人本案」之收取回扣過程，有共同犯意聯絡，及行
  為分擔，應屬無疑。況被告子○○所開設之工程行既無投標「人
  本案」之資格，亦非琉球鄉公所辦理人本案之公務員，且非如
  被告壬○○有鄉長癸○○的授權，可擔任被告癸○○收取工程回扣的
  「白手套」，故被告子○○根本毫無影響「人本案」採購任一流
  程之可能，則被告子○○能收受得標廠商乙○○交付之360萬元，
  僅有其妻即被告戊○○為屏東縣議員，係對琉球鄉公所招標之「
  人本案」有事實及職務上之影響力，方屬合理。再證人兼共同
  被告甲○○於106年10月2日原審審理中接受交互詰間，亦一再證
  稱：「（檢察官主詰問）有一次我在後門遇到戊○○議員，她跟
  我說現在是什麼情形，為什麼只有一點點錢給我們而已，當時
  也沒有告訴我是多少錢，我一樣回她說這是妳們股東自己的事
  ，我沒有參與不知道」「（被告戊○○辯護人反詰問：你之前跟
  檢察官及調查員講說，戊○○議員有一次在後門跟你說為什麼人
  本案分配到的工程款那麼少？）我剛剛跟檢察官是說戊○○議員
  當時在後門遇到我，她問我說為什麼人本案那一件才匯一點點
  錢給我（指戊○○），我回她說這是妳們內部股東的問題」等語
  。被告戊○○有介入「人本案」採購案之運作，彰彰甚明。
⒍按地方制度法第36條、第40條、第48條、第49條等規定，被告
  戊○○身為屏東縣議會議員之職權，包括縣( 市)議會之職權如
  下：一、議決縣( 市) 規章。二、議決縣(市) 預算。三、議
  決縣( 市) 特別稅課、臨時稅課及附加稅課。四、議決縣( 市
  ) 財產之處分。五、議決縣(市) 政府組織自治條例及所屬事
  業機構組織自治條例。六、議決縣( 市) 政府提案事項。七、
  審議縣( 市) 決算之審核報告。八、議決縣( 市) 議員提案事
  項。九、接受人民請願。十、其他依法律或上級法規賦予之職
  權。再直轄市議會、縣（市）議會、鄉（鎮、市）民代表會定
  期會開會時，直轄市長、縣（市）長、鄉（鎮、市）長應提出
  施政報告；直轄市政府各一級單位主管及所屬一級機關首長、
  縣（市）政府、鄉（鎮、市）公所各一級單位主管及所屬機關
  首長，均應就主管業務提出報告。直轄市議員、縣（市）議員
  、鄉（鎮、市）民代表於議會、代表會定期會開會時，有向前
  項各該首長或單位主管，就其主管業務質詢之權；其質詢分為
  施政總質詢及業務質詢。業務質詢時，相關之業務主管應列席
  備詢。被告戊○○案發時任屏東縣議員，依法自有上開權利，因
  此於任職議會期間，為貪污治罪條例第2 條、刑法第10條第2 
  項所定「依法令服務於地方自治團體所屬機關而具有法定職務
  權限之公務員」。查內政部營建署核定之中央補助款，屏東縣
  政府得以代收代付方式先行執行，並編製「中央補助款代收代
  付明細表」，以附表方式列入當年度決算，經敘明理由，得陳
  報屏東縣送請議會同意後支用，此參屏東縣議會檢具「人本案
  」同意墊付經過所附直轄市及縣（市）單位預算執行要點第44
  點、45點即明。而被告戊○○為屏東縣議員，事先得知悉該中央
  補助款需由屏東縣政府以墊付款先行支用，並對屏東縣政府墊
  付款有議決之權，此自被告戊○○住處扣得屏東縣政府104年7月
  31日屏府城規字第10423507000號函影本可知。此外，被告戊○○尚依照上開法律（令）規定及實務上運作之議員權力，仍得
  對於琉球鄉公所就「人本案」後續如何進行發包、如何執行預
  算、工程品質或爭議等議題，在議會中對首長行使質詢權，或
  邀請相關單位主管到會說明（法定職務），或藉由各種參加審
  查會、進度座談會等場合和機會，接觸相關業務承辦人（與職
  務權限有密切關聯），藉其擔任議員之身分地位打聽刺探相關
  訊息，或以利誘、或以暗示或施壓業務承辦人員配合所請，是
  被告戊○○具有職務上之影響力，當屬無疑。故被告癸○○願同意
  「人本案」由被告子○○、戊○○夫妻施做並負責收受回扣，乃因
  被告戊○○具有縣議員身分至明。
⒎被告戊○○利用議員上開職務上行為，或與職務上密切相關之行
  為，而與被告癸○○共同基於違背職務行為，違反政府採購法，
  由被告癸○○同意其與被告子○○取得「人本案」主導權，並謀議
  外部以工程圍標方式，由乙○○立富公司取得工程收受回扣而對
  於其他廠商為不公平對待，續由被告丑○○居間向乙○○收受回扣
  朋分。又於琉球鄉公所內部則由被告壬○○向有違反政府採購法
  犯意聯絡之己○○抽取標價僅為1550萬元宗億公司之標單，並製
  造宗億公司失格現象，遂致投標價2013萬元之立富公司得標之
  不正確結果，亦對內政部營建署預算財產（國庫）造成463萬
  元（0000-0000=463萬元）之損害。故被告癸○○、戊○○有共同
  違背職務行為之犯意聯絡、行為分擔，至為明確。至於被告壬○○、子○○、丑○○雖均非公務員，然按貪污治罪條例第3條規定
  ：「與前條人員共犯本條例之罪者，亦依本條例處斷」。故其
  3人亦與有公務員身分之被告癸○○、戊○○，成立貪污治罪條例
  之共同正犯。
⒏綜上，被告戊○○利用議員上開職務上行為，或與職務上密切相
  關之行為，而與被告癸○○共同基於違背職務行為，違反政府採
  購法，要求被告癸○○同意其與被告子○○取得「人本案」主導權
  ，並謀議外部以工程圍標方式，由乙○○立富公司取得工程，對
  於其他廠商為不公平對待，而向乙○○要求並收受回扣。於琉球
  鄉公所內部則由被告壬○○向有違反政府採購法犯意聯絡之己○○
  抽取標價僅為1550萬元丙○○宗億公司之標單，進而開標、決標
  予乙○○，事後乙○○將給付360萬元之回扣款予被告丑○○轉交子○○、戊○○，再由被告子○○、戊○○依其等與壬○○之協議轉交癸○○
  ，其事證明確，犯行堪予認定。
㈤被告己○○部分
　訊據上訴人即被告己○○坦承於「人本案」有違反政府採購法及
  洩密之犯行。經查:
⒈按機關辦理採購，其招標文件於公告前應予保密。但須公開說
  明或藉以公開徵求廠商提供參考資料者，不在此限（第一項）
  。機關辦理招標，不得於開標前洩漏底價，領標、投標廠商之
  名稱與家數及其他足以造成限制競爭或不公平競爭之相關資料
  （第二項）。底價於開標後至決標前，仍應保密，決標後除有
  特殊情形外，應予公開（第三項）。但機關依實際需要，得於
  招標文件中公告底價（第四項）。機關對於廠商投標文件，除
  供公務上使用或法令另有規定外，應保守秘密（第五項）。政
  府採購法第34條定有明文。被告己○○辦理保管招標文件業務，
  明知招標文件於公告前應予保密，以免造成限制競爭或不公平
  競爭之情事，其告知被告壬○○投標家數，又任令被告壬○○、乙○○取得宗億公司標單一節，亦據證人兼共同被告壬○○、乙○○證
  述在卷（詳細證述內容及卷次參附表一編號26之供述），明顯
  違背一般常情，業已違反政府採購法第34條第2項之規定，已
  屬無疑。
⒉政府採購法之立法目的，在於建立公開、透明、公平競爭之政
  府採購作業制度，減少弊端，創造良好之競爭環境，使廠商能
  公平參與競爭。按政府採購法第87條第3項之詐術圍標罪，以
  施用詐術或其他非法之方法，使廠商無法投標或開標發生不正
  確之結果，為其成立要件，而所稱「詐術」，係指足以使其他
  廠商或採購機關陷於錯誤之欺罔手段而言。依政府採購法第48
  條第1項規定，除有該條第1項所列8款情形不予開標決標外，
  有三家以上合格廠商投標，即應依招標文件所定時間開標決標
  。上開有三家以上廠商投標方得開標之規定，係欲藉廠商間相
  互競爭為國庫節省支出。惟如有陪標，虛增投標家數，形式上
  藉以製造出確有三家公司以上廠商參與競標之假象，係意圖使
  市場上競爭之狀態不復存在，使政府採購法所期待建立之競標
  制度無法落實，即屬以欺罔之方法致招標機關誤信競爭存在，
  足使開標發生不正確結果。是以借牌圍標方式參與政府採購法
  之工程案投標，而製造確有三家公司以上廠商參與競標之假象
  ，使該承辦機關陷於錯誤，誤認該投標合於開標之條件因而決
  標，即屬政府採購法第87條第3項規定以詐術使開標發生不正
  確結果之罪（最高法院100年度台上字第6650號判決意旨參照
  ）。又共同正犯之意思聯絡，原不以數人間直接發生者為限，
  即有間接之聯絡者，亦包括在內。如甲分別邀約乙、丙犯罪，
  雖乙、丙間彼此並無直接之聯絡，亦無礙於其為共同正犯之成
  立（最高法院77年台上第2135號判例參照）。共同實行犯罪行
  為之人，在共同意思範圍以內，各自分擔犯罪行為之一部，彼
  此協力、相互補充以達其犯罪之目的者，即應對於全部所發生
  之結果，共同負責。故共同正犯在客觀上透過分工參與實現犯
  罪結果之部分或階段行為，以共同支配犯罪「是否」或「如何
  」實現之目的，並因其主觀上具有支配如何實現之犯罪意思而
  受歸責，固不以實際參與犯罪構成要件行為或參與每一階段之
  犯罪行為為必要。僅參與事前之計劃、謀議而未實際參與犯罪
  （計劃主持人、組織者），或僅參與犯罪構成要件以外之行為
  （把風、接應），倘足以左右其他行為人是否或如何犯罪，而
  對於犯罪之實現具有功能上不可或缺之重要性者，與其他參與
  實行犯罪構成要件行為之人，同具有功能性的犯罪支配地位，
  而為共同正犯。反之，未實際參與犯罪者或其他參與犯罪構成
  要件以外之參與行為雖可能影響犯罪之發展，但其他實際參與
  犯罪者可以獨力操控犯罪之發展，例如僅於謀議時提供作案地
  點、被害人生活作息、經濟情況或允諾提供作案交通工具，對
  於犯罪過程無從置喙而不具有支配地位者，則為共犯。又共同
  犯罪之意思不以在實行犯罪行為前成立為限，若了解最初行為
  者之意思而於其實行犯罪之中途發生共同之意思而參與實行者
  ，亦足成立相續之共同正犯。行為人主觀上明知他人犯罪，為
  使犯罪易於達成，而參與實行犯罪構成要件以外之行為，而無
  共同支配實現犯罪之意思者，始能論以幫助犯（最高法院103
  年度台上第2258號判決參照）。查被告壬○○向被告己○○取得宗
  億公司之標單，並抽取宗億公司內之投標文件，造成宗億公司
  投標失格，以此令被告戊○○、子○○、丑○○、壬○○、乙○○得順利
  以預定陪標之閎大公司、東濬公司虛增投標家數，形式上藉以
  製造有三家公司以上廠商參與競標之假象，使政府採購法所期
  待建立之競標制度無法落實，即屬以欺罔之方法致招標機關誤
  信競爭存在，足使開標發生不正確結果。又被告己○○明知將其
  應保管標單所知悉之秘密事項，揭露予被告壬○○等人，復任被
  告壬○○取走宗億公司標單，造成不公平競爭，該等非法方法亦
  必使開標結果產生不正確結果。從而，被告己○○對於本件被告
  壬○○等人違反政府採購法犯罪之實現具有「功能上不可或缺」
  之重要性者，與其他參與實行犯罪構成要件行為之人，同具有
  功能性的犯罪支配地位，應論以共同正犯。
⒊綜上，被告己○○違反政府採購法第87條第3項及刑法第132條第1
  項洩漏國防以外應秘密罪犯行，亦均事證明確，堪以認定。　
參、論罪
一、公務員身分之認定
  ㈠按刑法第10條第2項明定公務員係指下列人員：(1)依據法令
    服務於國家、地方自治團體所屬機關而具有法定職務權限，
    以及其他依法令從事於公共事務，而具有法定職務權限者。
    (2)受國家、地方自治團體所屬機關依法委託，從事與委託
    機關權限有關之公共事務者。因此，關於公務員之定義，分
    為三種類型：第一為依法令服務於國家或地方自治團體所屬
    機關而具有法定職務權限者，名之為「身分公務員」；第二
    為其他依法令從事於公共事務而具有法定職務權限者，名之
    為「授權公務員」；第三為受國家或地方自治團體所屬機關
    依法委託，從事與委託機關權限有關之公共事務者，名之為
    「委託公務員」，此類型公務員並非服務於國家或地方自治
    團體所屬機關，但具有依「其他法令從事於公共事務，而具
    有法定職務權限」，因其從事法定之公共事務，故應視為刑
    法上之公務員。又刑法第10條第1項第1款所定之公務員（即
    前開(1)、(2)類型），以具有「法定職務權限」為要件，亦
    即其所從事之事務，須有法令規定之權限為準據（如公務人
    員任用法第六條之職務列等表）；所稱「法定職務權限」，
    除依法律（如組織條例、組織通則）外，以命令（如組織規
    程、處務規程、業務管理規則，以及機關其他之內部行政規
    章等）明文規定者亦屬之（最高法院97年度台上字第706號
    判決要旨參照）。再依地方制度法第14條所定：「直轄、縣
    （市）、鄉（鎮、市）為地方自治團體，依本法辦理自治事
    項，並執行上級政府委辦事項」。是據上，琉球鄉公所為地
    方自治團體。又按各機關進用之機要人員所任職務範圍，應
    以機關組織法規中所列行政類職務，襄助機關長官實際從事
    機要事務相關工作，並經銓敘部同意列為機要職務為限。各
    機關機要人員進用辦法第四條第一項前段有明文規定。又政
    府採購法第15條第1項機關承辦採購人員，所稱「承辦」，
    指辦理機關採購業務並擔負其責任者而言；亦即從採購之簽
    辦逐層審核至機關首長核定該採購業務等流程之相關人員均
    屬之；倘其採購依法令應經上級機關核定，則該上級機關含
    機關首長在內之相關人員，亦屬該條規定之承辦採購人員（
    最高法院101年度台上字第3043號判決意旨參照）。
  ㈡查被告癸○○為屏東縣琉球鄉公所鄉長、綜理鄉務，甲○○於102
    年5月10日至105年6月16日止任職屏東縣琉球鄉公所建設課
    課長，為發包作業之會辦人員，負責驗收等等採購事項，屬
    依法令服務於地方自治團體所屬機關而具有法定職務權限之
    公務員。又被告蔡川福自100年1月1日起至103年12月24日止
    、被告己○○自104年6月15日至105年2月28日，分別經屏東縣
    琉球鄉公所鄉長蔡天裕、癸○○以機要人員任用，先後任屏東
    縣琉球鄉公所行政課課員一職（即總務）之事實，為被告蔡
    川福、己○○坦認在卷（參卷①第171-172頁、第190-192頁）
    ，復有屏東縣琉球鄉公所105年10月27日琉鄉人字第1053097
    1000號函附卷可參（參卷⑨第14頁）。該等職務負責統管行
    政管理、文書處理、財產管理、物品管理、發包業務、研考
    、工友及臨時人員管理等事務之擬辦，就包發業務負責擬辦
    各單位工程、財務、勞務在公告金額以上之招標作業、履約
    保證之廠商定存單、銀行保證書協助對保及繳庫、採購案件
    之決標公告及決標後之採購案件契約製作及核定等情，有屏
    東縣○○鄉○○000○0○0○○鄉○○○000000000000號函及所附蔡員銓
    敘部審定函影本及分層負責表、屏東縣○○鄉○○000○0○00○○鄉
    ○○○00000000 000號函、105年10月27日琉鄉人字第10530971
    000號函各一份可參（參原審卷五第335-340頁、第86-101頁
    、參卷⑨第16頁）。是以，揆諸上開判決要旨，被告癸○○為
    鄉長，依法令綜理屏東縣琉球鄉公所一切鄉政，為公務員。
    另被告蔡川福、己○○既均以機要職任用，任行政課課員之職
    ，有實質上具有參與決定、採購業務之擬辦程序之權限，足
    以影響採購結果，應屬政府採購法第15條第1項機關承辦採
    購人員，且屬刑法第10條第2項第1款前段所定「依法令服務
    於地方自治團體所屬機關而具有法定職務權限者」，應認被
    告蔡川福、己○○均為該條所稱公務員（即身分公務員）。另
    被告戊○○案發時為屏東縣議員，亦屬刑法第10條第2項第1款
    前段所定「依法令服務於地方自治團體所屬機關而具有法定
    職務權限者」之公務員，已如前述，不再贅述。
二、所犯罪名
　　按貪污治罪條例第4條第1項第3款之經辦公用工程收取回扣
    罪，重在保障公用工程之品質，特別明文嚴禁公務員就經辦
    之公用工程收取回扣，以免廠商偷工減料降低工程品質，確
    實維護大眾之公共安全，對於公務員就應給付之公用工程建
    築材料費或工程價款中，提取一定比率或扣取其中一部分而
    收取之，因客觀上對承作廠商有相當不利之影響，雖經交付
    回扣之人同意，其情節亦較一般收受賄賂為重，乃列為公務
    員特別重大之貪污行為，不論公務員有無違背職務之行為，
    均應課以該罪刑，係同條例第4條第1項第5款違背職務收受
    賄賂罪、第5條第1項第3款不違背職務收受賄賂罪之特別規
    定，自應優先適用。從而，對於因違背職務或不違背職務而
    收取回扣之公務員行賄者，仍應依同條例相關規定論處。而
    所謂「回扣」，係指經辦公用工程之公務員圖為自己不法之
    所有，與對方約定，就應給付之公用工程建築材料費或工程
    價款中，提取一定比率或扣取其中一部分而收取之而言。又
    對於回扣金額，如交付之一方於工程款中，按約定成數或比
    例為基準，自行增減量定，以提取回扣款，只要收受之一方
    允受，其犯罪行為即屬完成，並非須與約定成數或比例完全
    一致為必要。至於係在公用工程由對方得標前或後所為期約
    ，或由應給付之建築材料費或工程價款直接提取、扣取，或
    由對方先另行籌措同額款項支應，因對於公用工程之品質具
    有等同之危害性，又均係以一定比率或部分應給付之建築材
    料費或工程價款，作為違背或不違背職務行為之對價關係，
    並無不同，自非所問（最高法院101年度台上字第6122號判
    決意旨參照）。
  ㈠被告蔡川福部分
   ⒈核被告蔡川福就附表一編號2 、3 、4 、5 、6 、7 、8、9
      部分所為，係犯貪污治罪條例第4 條第1 項第3款之經辦
     公用工程收取回扣罪。公訴人認係犯貪污治罪條例第4 條
     第1 項第5款之違背職務收受賄賂罪，起訴法條尚有未當，
     應予變更。另就附表一編號12所為，係犯政府採購法第87
     條第3、4 項合意圍標罪，二罪間具有想像競合犯裁判上一
     罪關係，應從一重依政府採購法第87條第4項論處。公訴人
     漏引違反政府採購法第87條第4項，惟其基本社會事實相同
     ，且兩罪間具有想像競合犯之一罪關係，為起訴效力所及
     ，本院當併予論究，附此敘明。
   ⒉按因身分或其他特定關係成立之罪，其共同實行、教唆或幫
     助者，雖無特定關係，仍以正犯或共犯論。因身分或其他
     特定關係致刑有重輕或免除者，其無特定關係之人，科以
     通常之刑。次按刑法第31條第2 項非僅為對無特定關係之
     人科刑之標準，即論罪亦包括在內，不能離而為二，此細
     譯該條項規定之意旨自明（最高法院96年度台上字第462 
     號判決意旨參照）。查被告蔡川福與乙○○、黃文勳、王振
     儒等人就附表一編號12之犯行，共同意圖影響決標價格及
     共同基於以詐術使開標發生不正確結果，及意圖影響決標
     價格與獲取不當利益，而以協議方式，使廠商不為投標與
     不為價格競爭之犯意聯絡，而由不知情黃金賢打電話邀約
     楊文宗協議不為投標，再由黃文勳與楊文宗進行協議，協
     議完成後，推被告蔡川福前往蔡秋月處抽取楊文宗之標單
     ，乙○○等人顯與被告蔡川福處於相互一致之共同關係，是
     依前開說明，被告蔡川福應與被告乙○○等人成立政府採購
     法第87條第4 項妨害投標罪之共同正犯。
   ⒊被告蔡川福所犯上開9罪，犯意各別，行為互異，應分論併
     罰。
 ㈡被告甲○○部分
   ⒈核被告甲○○就附表一編號2 、3 、10、11、13、19、22所為
     ，係犯貪污治罪條例第5 條第1 項第3 款之對於職務上行
     為收受賄賂罪。公訴意旨認被告甲○○係犯貪污治罪條例第4
      條第1 項第5 款之違背職務收受賄賂罪，尚有未合，起訴
     法條應予變更。
   ⒉核被告甲○○就附表一編號12所為，係犯貪污治罪條例第4 條
     第1 項第5 款之違背職務收受賄賂罪、刑法第132 條第1 
     項公務員洩漏國防以外之秘密文書、消息罪。又按刑法部
     分條文於94年2 月2 日修正公布，95年7 月1 日施行。其
     第55條規定之牽連犯廢除後，對於實務上原以牽連犯予以
     處理之案例，依立法理由之說明，在適用上，得視其具體
     情形，分別論以想像競合犯或數罪併罰，予以處斷。是原
     經評價為牽連犯之案件，如其二行為間具有行為局部之同
     一性，或其行為著手實行階段可認為同一者，得認與一行
     為觸犯數罪名之要件相侔，而改評價為想像競合犯，以避
     免對於同一不法要素予以過度評價。刑法上一行為而觸犯
     數罪名之想像競合犯存在之目的，既在於避免對於同一不
     法要素予以過度評價，則其所謂「同一行為」，應兼指所
     實行者為完全或局部同一之行為而言。因此刑法修正刪除
     牽連犯之規定後，於修正前原認屬於方法目的或原因結果
     之不同犯罪，其間果有實行之行為完全或局部同一之情形
     ，應得依想像競合犯論擬。被告甲○○其洩漏國防以外之秘
     密文書、消息即係違背職務之行為，顯具有行為局部同一
     性，是其以一行為觸犯上開二罪，應依想像競合犯之規定
     ，從一重論以貪污治罪條例第4 條第1 項第5 款之違背職
     務收受賄賂罪( 最高法院103 年度台上字第2511號判決意
     旨參照），起訴書就此部分，被告甲○○所涉法條漏引刑法
     第132 條第1 項公務員洩漏國防以外之秘密罪嫌，尚有疏
     漏，應予補充。檢察官起訴書雖未敘該部份惟此部分與起
     訴部分具有上開一罪之關係，為起訴效力所及，本院自應
     併予審判。
   ⒊被告甲○○所犯上開8罪，犯意各別，行為互異，應分論併罰
     。
   ⒋累犯加重
    ⑴被告甲○○前因偽造文書案件，經原審以96年度訴字第601號
      判決判處有期徒刑9 月，並經臺灣高等法院高雄分院、最
      高法院上訴上訴駁回確定，並於100 年10月11日執行完畢
      ，此有臺灣高等法院被告前案紀錄表在卷可稽，被告甲○○
      於前案有期徒刑執行完畢後，5 年以內，故意再犯本件有
      期徒刑以上之罪，均為累犯。
    ⑵關於刑法第47條第1 項：「受徒刑之執行完畢，或一部之
      執行而赦免後，5 年以內故意再犯有期徒刑以上之罪者，
      為累犯，加重本刑至二分之一」之累犯規定，司法院大法
      官會議業於108 年2 月22日公布釋字第775 號解釋文，解
      釋意旨謂：「有關累犯加重本刑部分，不生違反憲法一行
      為不二罰原則之問題。惟其不分情節，基於累犯者有其特
      別惡性及對刑罰反應力薄弱等立法理由，一律加重最低本
      刑，於不符合刑法第59條所定要件之情形下，致生行為人
      所受之刑罰超過其所應負擔罪責之個案，其人身自由因此
      遭受過苛之侵害部分，對人民受憲法第8 條保障之人身自
      由所為限制，不符憲法罪刑相當原則，牴觸憲法第23條比
      例原則。於此範圍內，有關機關應自本解釋公布之日起2 
      年內，依本解釋意旨修正之。於修正前，為避免發生上述
      罪刑不相當之情形，法院就該個案應依本解釋意旨，裁量
      是否加重最低本刑」亦即，刑法第47條第1 項規定針對構
      成累犯者，加重本刑部分雖未違憲，但不分情節，一律加
      重最低本刑部分，因不符罪刑相當原則及比例原則，核屬
      違憲，應由法院依個案情形裁量是否加重最低本刑。準此
      ，在累犯規定尚未經立法機關修法前，本院就該個案應依
      前開解釋意旨，裁量是否加重最低本刑。本院認被告甲○○
      偽造文書案件之前科紀錄，亦為被告甲○○前於東港鎮公所
      任職建設課技士一職時，承辦工程採購案時所犯，前案於
      100 年10月11日執行完畢後，其竟自102起再犯本件之違
      反貪汙治罪條例之8罪，是被告甲○○所為，已符合累犯者
      有其特別惡性及對刑罰反應力薄弱之立法理由，倘仍以最
      低法定本刑為量刑下限，無從反應其本件犯行業經施以刑
      罰處罰手段後，仍再犯同一罪質之情節輕重。是綜合被告
      甲○○構成累犯之前案紀錄及執行情形，與本案犯罪之罪質
      及犯罪型態相同、間隔時間短暫等關連性，本件被告甲○○
      所犯，於加重最低本刑後，並無前開大法官釋字第775 號
      解釋意旨所謂「一律加重最低本刑，於不符合刑法第59條
      所定要件之情形下，致生行為人所受之刑罰超過其所應負
      擔罪責，不符罪刑相當原則、比例原則」之情形（釋字第
      775 號解釋意旨及解釋、最高法院108 年度台上字第338 
      號刑事判決意旨參照）。是綜上判斷，被告甲○○本件犯行
      ，因累犯規定加重本刑之結果，並無致被告甲○○所受刑罰
      超過其所應負擔罪責之情形。故就被告甲○○所為，依刑法
      第47條第1 項規定，加重其刑。
　　⒌減刑部分:
    ⑴按「自白」乃指對於該當於犯罪構成要件之具體社會事實
      ，向職司偵查或審判之公務員為肯定供述之謂。至於所供
      述之具體社會事實，在法律上如何評價有所陳述或答辯，
      乃辯護權之行使，不影響自白之成立。再不論自白係出於
      自動或被動、簡單或詳細、一次或多次，及自白後有無翻
      異，苟於偵查及審判中均曾經自白，即應依法減輕其刑（
      最高法院104 年度台上字第2094號判決意旨參照）。經查
      ，被告甲○○就附表一編號2 、3 、10、11、12、13、19、
      22之犯罪事實，均於偵查中自白犯行並繳回全部犯罪所得
      ，其於審理中之供述乃屬於辯護權之行使，不影響其自白
      之成立，自均依貪污治罪條例第8 條第2 項減輕其刑。
    ⑵微罪: 被告甲○○就附表一編號3 、10、19、22所犯之收受
      賄賂罪情節輕微，所得財物僅5 萬元以下，依貪汙治罪條
      例第12條第1 項，減輕其刑，併遞減之。
  ㈢被告癸○○部分
    ⒈核被告癸○○就附表一編號13、14、15、16、17、18、2  0
      、22、23、24、25、26部分所為，均犯貪污治罪條例第4 
      條第1 項第3款之經辦公用工程收取回扣罪。公訴人認附
      表一編號13、14、15、16、17、18、20、22、23、24、26
      部分所為，均係犯貪污治罪條例第4 條第1 項第5款之違
      背職務收受賄賂罪，就附表一編號25部分所為，認犯貪污
      治罪條例第5 條第1 項第3 款之對於職務上行為收受賄賂
      罪，起訴法條均尚有未當，應予變更。又被告癸○○就附表
      一編號13、26部分，另有共同違反政府採購法第87條第4 
      項合意圍標罪，惟此部分行為為被告癸○○收受回扣行為之
      一部，乃一行為觸犯數罪名之想像競合犯，應從一重論以
      違反貪污治罪條例第4 條第1 項第3 款之收受回扣罪。
    ⒉被告癸○○就附表一編號13、14、15、16、17、18、20、22
      、23、24、25收受回扣犯行與被告壬○○有犯意聯絡與行為
      分擔，就附表一編號26收受回扣犯行與被告壬○○、戊○○、
      子○○、丑○○有犯意聯絡及行為分擔，為共同正犯。被告癸○○所犯上開12罪，犯意各別，行為互異，應分論併罰。 
  　⒊減刑:被告癸○○所犯如附表一編號24犯罪所得在5 萬  元以
      下，爰依照貪汙治罪條例第12條第1 項減輕其刑。
㈣被告己○○部分
  ⒈核被告己○○就附表一編號13所為，係犯政府採購法第87條第4
     項之合意圍標罪、刑法第132 條第1 項公務員洩漏國防以
    外之秘密文書、消息罪；就附表一編號26所為，係犯政府採
    購法第87條第3 項之妨害投標罪、刑法第132 條第1 項公務
    員洩漏國防以外之秘密文書、消息罪。又按刑法部分條文於
    94年2 月2 日修正公布，95年7 月1 日施行。其第55條規定
    之牽連犯廢除後，對於實務上原以牽連犯予以處理之案例，
    依立法理由之說明，在適用上，得視其具體情形，分別論以
    想像競合犯或數罪併罰，予以處斷。是原經評價為牽連犯之
    案件，如其二行為間具有行為局部之同一性，或其行為著手
    實行階段可認為同一者，得認與一行為觸犯數罪名之要件相
    侔，而改評價為想像競合犯，以避免對於同一不法要素予以
    過度評價。刑法上一行為而觸犯數罪名之想像競合犯存在之
    目的，既在於避免對於同一不法要素予以過度評價，則其所
    謂「同一行為」，應兼指所實行者為完全或局部同一之行為
    而言。因此刑法修正刪除牽連犯之規定後，於修正前原認屬
    於方法目的或原因結果之不同犯罪，其間果有實行之行為完
    全或局部同一之情形，應得依想像競合犯論擬( 最高法院10
    3 年度台上字第2511號判決意旨參照）。被告己○○其洩漏國
    防以外之秘密文書、消息即係為妨害投標或合意圍標同一行
    為之局部，是其以一行為觸犯上開二罪，應依想像競合犯之
    規定，從一重分別就附表一編號13部分論以違反政府採購法
    第87條第4 項之合意圍標罪；就附表一編號26部分論以違反
    政府採購法第87條第3 項之妨害投標罪。另檢察官就附表一
    編號13部分，漏引刑法第132 條第1 項公務員洩漏國防以外
    之秘密罪嫌，尚有疏漏，又該部分與起訴部分具有上開一罪
    之關係，為起訴效力所及，自應併予審判，附此敘明。
  ⒉被告己○○所犯上開違反政府採購法第87條第3 項、第4項兩罪
    ，犯意各別，行為互異，應分論併罰。
㈤被告壬○○部分     
  ⒈附表一編號3至9 、13至26部分
   ⑴核被告壬○○就附表一編號3、4 、5 、6 、21所為係犯政府
     採購法第87條第3 項之妨害投標罪。
   ⑵就附表一編號7 、8 、9 、20、22所為係犯政府採購法第87
     條第3 項妨害投標罪及違反貪污治罪條例第11條第1 項、
     第4 項之非公務員對於公務員違背職務上行為交付賄賂罪
     。就附表一編號19所為，係犯政府採購法第87條第3 項妨
     害投標罪及犯貪污治罪條例第11條第2 項、第4 項之非公
     務員對於公務員不違背職務上行為交付賄賂罪
   ⑶核被告壬○○就附表一編號13所為係犯違反政府採購法第87條
     第4 項之合意圍標罪、貪污治罪條例第4條第1 項第3 款、
     第3 條之非公務員與公務員經辦公程收取回扣罪。
   ⑷核被告壬○○就附表一編號14、15、23、24、25所為，係犯貪
     污治罪條例第4條第1 項第3 款、第3 條之非公務員與公務
     員經辦公程收取回扣罪。公訴意旨認係犯貪污治罪條例第4
      條第1 項第5 款之違背職務收受賄賂罪，顯有未合，惟其
     基本社會事實同一，本院自得逕予變更起訴法條。
   ⑸核被告壬○○就附表一編號16、17、18、26所為係犯政府採購
     法第87條第3 項妨害投標罪、貪污治罪條例第4條第1 項第
     3 款、第3 條之非公務員與公務員經辦公程收取回扣罪。
  ⒉而被告壬○○就附表一編號13之工程採購案，其參與抽取標單
    等合意圍標行為均係為與公務員經辦公共工程違背職務行為
    收取回扣（收賄）之同一行為的局部，是其以一行為觸犯上
    開2 罪，應依想像競合犯之規定，從一重就附表一編號13論
    以貪污治罪條例第4 條第1 項第3款之罪。又就附表一編號1
    6、17、18、26所為違反政府採購法第87條第3 項妨害投標
    之行為，亦為與公務員經辦公共工程違背職務收取回扣（賄
    賂）罪之同一行為之局部，其乃以一行為觸犯上開2 罪，應
    依想像競合犯之規定，分別就附表一編號16、17、18、26所
    為，論以違反貪污治罪條例第4 條第1項第3 款之罪。又被
    告壬○○就附表一編號22之工程案時，同時交付被告癸○○、甲○○賄賂，為以一行為同時觸犯貪污治罪條例第11條第1 項、
    2 項之罪，為想像競合犯，從一重論以非公務員對於公務員
    關於違背職務交付賄賂罪。
  ⒊被告壬○○就前開經辦公用工程收受回扣罪部分雖非公務員，
    然依貪污治罪條例第3條、第19條、刑法第11條、第31條第1
     項前段、第28條等規定，仍得與被告癸○○成立公務員經辦
    公用工程收取回扣罪之共同正犯。被告壬○○就附表一編號7 
    、8 、9 之非公務員對於公務員關於違背職務之行為交付賄
    賂犯行，與卯○○有犯意聯絡及行為分擔，為共同正犯。
  ⒋被告壬○○以上所犯附表一編號3至9 、13至26各罪，犯意 各
    別，行為互異，應分論併罰。
  ⒌刑之減輕部分:
   ⑴刑法減輕條款: 被告壬○○非係公務員，其與具有職務上關係
     之被告癸○○共同收取回扣，雖亦成立該罪之共同正犯，本
     院斟酌刑法第31條第1 項但書立法理由謂：「衡情而論，
     無身分或特定關係之共同正犯，其可罰性應較有身分或特
     定關係者為輕，不宜同罰。再衡以第二項於對無身分或特
     定關係者之刑較對有身分或特定關係者之刑為輕時，對無
     特定關係之人科以輕刑之規定，益徵對無特定關係之正犯
     或共犯宜設減刑規定…」，被告壬○○僅為工程行，代替被告
     癸○○出面參與期約賄賂（回扣）、收取賄款（回扣），其
     非回扣之分得者，情節明顯較具有職務關係的被告癸○○為
     輕，爰就與被告癸○○共犯之如附表一編號13、14、15、16
     、17、18、23、24、25、26工程部分，依貪污治罪條例第1
     9條、刑法第11條、第31條第1 項但書規定減輕其刑。
   ⑵被告壬○○於偵查及審理中均自白貪污犯行，爰就其所犯收受
     回扣、行賄罪，分別依貪污治罪條例第8 條第2 項及同法
     第11條第5 項規定減輕其刑。
   ⑶就被告壬○○與被告癸○○共犯附表一編號24違反貪污治罪條例
     第4 條第1 項第3 款之部分，所得之財物僅為2 萬元，在5
      萬元以下，援引貪污治罪條例第12條第1 項規定減輕其刑
     ，並依法遞減之。又其附表一編號19對於被告甲○○於職務
     上行為交付賄賂部分，因金額僅2 萬元，另依貪污治罪條
     例第12條第2 項減輕其刑，並依法遞減之。
   ⑷按刑法第59條規定之酌量減輕其刑，必須犯罪另有特殊之  
     原因與環境，在客觀上足以引起一般同情，認為即使予以
     宣告法定最低度刑，猶嫌過重者，始有其適用。此所謂法
     定最低度刑，固包括法定最低本刑；惟遇有其他法定減輕
     之事由者，則應係指適用其他法定減輕事由減輕其刑後之
     最低度刑而言。倘被告別有法定減輕事由者，應先適用法
     定減輕事由減輕其刑後，猶認其犯罪之情狀顯可憫恕，即
     使科以該減輕後之最低度刑仍嫌過重者，始得適用刑法第5
     9條規定酌量減輕其刑；又刑法第59條與第57條兩條適用上
     固有區別，惟其所謂「犯罪之情狀」與「一切情形」，並
     非有截然不同之領域，故適用第59條酌量減輕其刑時，並
     不排除第57條所列舉10款事由之審酌，而第59條與第57條
     之適用，同屬審判人員自由裁量之職權範圍（最高法院100
      年度台上字第744 號、99年度台上字第6420號刑事判決意
     旨參照）。查被告壬○○所犯如附表一編號13、14、15、16
     、17、18、23、24、25、26所示之與被告癸○○共同經辦公
     用工程收取回扣罪，法定刑部分為10年以上有期徒刑，衡
     以其並無前科，有臺灣高等法院被告前案紀錄表在卷可考
     ，且其犯後勇於坦承犯行，節省司法資源，又無實際獲取
     任何犯罪所得，已如前述。再被告壬○○本身無公務員之身
     分，其所為不法情節及對公務廉潔性損害程度等節觀之，
     認其所為與公務員共同收取回扣罪犯行，依貪污治罪條例
     第8 條第2 項前段、刑法第31條第1項但書、第12條第1 項
     減輕其刑後，倘處以最低刑度仍嫌過重，爰依刑法第59條
     規定減輕其刑，並依刑法第70條遞減之。
㈥被告黃文勳部分
 ⒈就附表一編號11、12、13部分
  ⑴核被告黃文勳就附表一編號11所為，係違反政府採購法第87
    條第4 項之合意圍標罪。
  ⑵核被告黃文勳就附表一編號12、13所為，係違反政府採購法
    第87條第4 項合意圍標罪及反貪污治罪條例第11條第1 項、
    第4 項之非公務員對於公務員違背職務上行為交付賄賂罪。
 ⒉被告黃文勳就違反政府採購法部分，與各該圍標廠商間，有犯
   意聯絡與行為分擔，應論以共同正犯。又所犯上開各罪，犯
   意各別，行為互異，應分論併罰。
 ⒊減刑部分: 被告黃文勳就附表一編號12行賄罪部分，於本院審
   理時自白，就編號13部分，於偵查、原審及本院審理中均自
   白行賄犯行，所涉違反貪污治罪條例第11條第1項、第4 項部
   分，援引同法第11條第5 項後段減輕其刑。　
㈦被告許炳仁部分
  ⒈核被告許炳仁就附表一編號12、13所為，係違反政府採購法
    第87條第4 項合意圍標罪。
  ⒉又被告許炳仁與各該圍標廠商間，參諸前揭櫫之共犯理論，
    自有犯意聯絡與行為分擔，應論以共同正犯。另所犯上開2 
    罪，犯意各別，行為互異，應分論併罰。
㈧被告子○○部分
  ⒈核被告子○○就附表一編號26所為係犯政府採購法第87條第3 
    項妨害投標罪與違反貪污治罪條例第4 條第1項第3 款之經
    辦公用工程收取回扣罪。公訴意旨認係犯貪污治罪條例第4 
    條第1 項第5 款之違背職務收受賄賂罪，顯有未合，惟其基
    本社會事實同一，本院自得逕予變更起訴法條。又按刑法部
    分條文於94年2 月2 日修正公布，95年7 月1 日施行。其第
    55條規定之牽連犯廢除後，對於實務上原以牽連犯予以處理
    之案例，依立法理由之說明，在適用上，得視其具體情形，
    分別論以想像競合犯或數罪併罰，予以處斷。是原經評價為
    牽連犯之案件，如其二行為間具有行為局部之同一性，或其
    行為著手實行階段可認為同一者，得認與一行為觸犯數罪名
    之要件相侔，而改評價為想像競合犯，以避免對於同一不法
    要素予以過度評價。刑法上一行為而觸犯數罪名之想像競合
    犯存在之目的，既在於避免對於同一不法要素予以過度評價
    ，則其所謂「同一行為」，應兼指所實行者為完全或局部同
    一之行為而言。因此刑法修正刪除牽連犯之規定後，於修正
    前原認屬於方法目的或原因結果之不同犯罪，其間果有實行
    之行為完全或局部同一之情形，應得依想像競合犯論擬。被
    告子○○犯政府採購法第87條第3 項之妨害投標係與被告戊○○
    、癸○○、壬○○為違背職務經辦公用工程收取回扣（賄賂）間
    ，顯具有行為局部同一性，是其以一行為觸犯上開二罪，應
    依想像競合犯之規定，從一重論以貪污治罪條例第4 條第1 
    項第3 款之收受回扣罪( 最高法院103 年度台上字第2511號
    判決意旨參照）。至檢察官認被告子○○等人尚犯政府採購法
    第87條第5 項後段之罪，容有誤會，但因檢察官認該罪與政
    府採購法第87條第3 項屬裁判上一罪關係，故本院爰不另為
    無罪之諭知。
  ⒉被告子○○就前開工程雖非公務員，然依貪污治罪條例第19條
    、刑法第11條、第31條第1 項前段、第28條等規定，其與有
    經辦公用工程之公務員即被告癸○○共同收取回扣，仍應成立
    收取回扣罪之共同正犯。被告子○○與戊○○、癸○○、陳萬鎰、
    丑○○均有犯意聯絡與行為分擔，應論以共同正犯。
　⒊刑之減輕部分:
　　按刑法第31條第1 項但書立法理由謂：「衡情而論，無身分
    或特定關係之共同正犯，其可罰性應較有身分或特定關係者
    為輕，不宜同罰。再衡以第二項於對無身分或特定關係者之
    刑較對有身分或特定關係者之刑為輕時，對無特定關係之人
    科以輕刑之規定，益徵對無特定關係之正犯或共犯宜設減刑
    規定…」。經查，被告子○○為被告戊○○之夫，代替被告戊○○
    出面參與期約回扣，並代替戊○○出面聯繫或收取回扣，與被
    告戊○○均為該等回扣款之分得者，情節與具有公務員身分的
    被告戊○○同等，參照上開立法理由，爰不依刑法第31條第1 
    項但書規定減輕其刑。
㈨被告戊○○部分
 ⒈核被告戊○○就附表一編號26所為係犯政府採購法第87條第3 項
   妨害投標罪與貪污治罪條例第4 條第1項第3 款之經辦公用工
   程收取回扣罪。公訴意旨認係犯貪污治罪條例第4 條第1 項
   第5 款之違背職務收受賄賂罪，尚有未合，惟其基本社會事
   實同一，本院自得逕予變更起訴法條。所犯上開二罪，顯具
   有行為局部同一性，是其以一行為觸犯上開二罪，應依想像
   競合犯之規定，從一重論以貪污治罪條例第4 條第1 項第3 
   款之收受回扣罪。
 ⒉被告戊○○雖為公務員，但其為縣議員，並非經辦公用工程  之
   人員，其與有經辦公用工程職責之癸○○共同收取回扣，依貪
   污治罪條例第19條、刑法第11條、第31條第1 項前段、第28
   條等規定，仍得與被告癸○○成立收受回扣罪之共同正犯。被
   告戊○○與癸○○、子○○、陳萬鎰、丑○○均有犯意聯絡與行為分
   擔，應論以共同正犯。
 ⒊按刑法第31條第1 項但書立法理由謂：「衡情而論，無身分或
   特定關係之共同正犯，其可罰性應較有身分或特定關係者為
   輕，不宜同罰。再衡以第二項於對無身分或特定關係者之刑
   較對有身分或特定關係者之刑為輕時，對無特定關係之人科
   以輕刑之規定，益徵對無特定關係之正犯或共犯宜設減刑規
   定…」。經查，被告戊○○身為縣議員，理應為縣民服務，監督
   政府機關有無濫用公帑，並監督公用工程之施工品質，保障
   公縣民之權益，然其竟利用其縣議員身分，向廠商收取回扣
   ，完全破壞身為縣議員應有之職責，情節與具有經辦公用工
   程身分的被告癸○○同等，參照上開立法理由，爰不依刑法第3
   1條第1 項但書規定減輕其刑。
㈩被告丑○○部分
  ⒈核被告丑○○就附表一編號26所為，係係犯政府採購法第87條
    第3 項妨害投標罪與貪污治罪條例第4 條第1項第3 款之經
    辦公用工程收取回扣罪，公訴意旨認係犯貪污治罪條例第4 
    條第1 項第5 款之違背職務收受賄賂罪，尚有未合，惟其基
    本社會事實同一，本院自得逕予變更起訴法條。所犯上開二
    罪，顯具有行為局部同一性，是其以一行為觸犯上開二罪，
    應依想像競合犯之規定，從一重論以貪污治罪條例第4 條第
    1 項第3 款之收受回扣罪。
  ⒉被告丑○○就前開工程雖非公務員，然依貪污治罪條例第19條
    、刑法第11條、第31條第1 項前段、第28條等規定，其與有
    經辦公用工程之公務員即被告癸○○共同收取回扣，仍應成立
    收取回扣罪之共同正犯。被告丑○○與戊○○、癸○○、陳萬鎰、
    子○○均有犯意聯絡與行為分擔，應論以共同正犯。
  ⒊刑之減輕部分:
   ⑴按刑法第31條第1 項但書立法理由謂：「衡情而論，無身分
     或特定關係之共同正犯，其可罰性應較有身分或特定關係
     者為輕，不宜同罰。再衡以第二項於對無身分或特定關係
     者之刑較對有身分或特定關係者之刑為輕時，對無特定關
     係之人科以輕刑之規定，益徵對無特定關係之正犯或共犯
     宜設減刑規定…」，被告丑○○僅為轉交回扣款之白手套，為
     被告子○○、戊○○之代表，代替被告戊○○、子○○出面參與期
     約回扣，代替戊○○、子○○出面聯繫或收取回扣，雖分得一
     部分之回扣款（33萬元），情節明顯較被告戊○○、子○○為
     輕，爰就與被告丑○○部分，依貪污治罪條例第19條、刑法
     第11條、第31條第1 項但書規定減輕其刑。
   ⑵又被告丑○○於偵查及審理中均自白犯行，並自動繳交其全部
     所得，爰依貪污治罪條例第8 條第2 項減輕其刑。
被告丙○○部分
　核被告丙○○就附表一編號26所為係犯政府採購法第87條第3 項
  之妨害投標罪。
被告閎大公司、東濬公司部分
  被告丙○○為閎大公司之負責人、被告張簡士農為東濬公司之總
  經理，為東濬公司之實際負責人，其等均因執行業務而犯政府
  採購法第87條第3 項之妨害投標罪名，自應依政府採購法第92
  條規定，對被告閎大公司、東濬公司分別科以罰金。
肆、上訴論斷的理由：
一、被告蔡川福部分
  ㈠原審就被告蔡川福附表一編號12合意圍標部分，認罪證明確
    ，因而適用上開法條規定，並審酌被告蔡川福為鄉長蔡天裕
    上任後委以機要人員之要職，為琉球鄉公所工程採購案件廠
    商接洽人員，被告蔡川福本應職責琉球鄉公所監督工程案件
    之投、開標作業之公平。然被告蔡川福竟罔顧人民及政府之
    所託，不審慎而為，將工程採購案交予特定人士施做，協助
    廠商抽取非指定廠商之標單，復事後否認犯行，其犯罪情節
    嚴重，自當予以嚴懲。另衡以被告蔡川福犯罪之動機、目的
    、手段、犯後之態度及其他一切情狀，量處如附表二編號12
    所示之刑。本院經核原審已敘述其認定被告蔡川福此部分犯
    罪事實所憑之證據、理由，且原審之量刑已審酌前開等情及
    刑法第57條所列各款一切情狀，為其量刑責任之基礎，其認
    事用法皆無違誤，量刑亦稱妥適，並無任何偏重不當或違法
    之處。檢察官上訴意旨以原審量刑過輕，被告上訴意旨則否
    認犯罪，均指摘原判決此部分不當，其等上訴均為無理由，
    均應予駁回。
  ㈡原判決關於被告蔡川福附表一編號2、3、4、5、6、7、8、9
    部分，認此部分罪證明確，予以論罪科刑，固非無見；惟查
    ：被告蔡川福上開所為，係犯貪污治罪條例第4 條第1項第3
     款之經辦公用工程收取回扣罪，原審誤論以同條例第4 條
    第1 項第5 款之違背職務收受賄賂罪，尚有未合。檢察官上
    訴意旨以原審量刑過輕，被告上訴意旨否認犯罪，均指摘原
    判決上開部分不當，雖均為無理由，惟原判決此部分既有上
    揭之瑕疵，自應由本院就原判決關於被告上開部分暨其定執
    行刑部分均撤銷改判。審酌被告蔡川福為鄉長蔡天裕上任後
    委以機要人員之要職，為琉球鄉公所工程採購案件廠商接洽
    人員，被告蔡川福本應職責琉球鄉公所監督工程案件之投、
    開標作業之公平。然被告蔡川福竟為獲取不法私利，罔顧人
    民及政府之所託，不審慎而為，將工程採購案交予特定人士
    施做，併為自預定廠商取得回扣，甚至協助廠商抽取非指定
    廠商之標單，再自廠商處收取利益，上下交相賊，嚴重損害
    國家利益，人民福祉，浪費公帑，復事後否認犯行，其犯罪
    情節嚴重，自當予以嚴懲。另衡以被告蔡川福參與上開之工
    程案共計8件（附表一編號2-9），收取之回扣款達222 萬，
    收取金額非寡、暨其等犯罪之動機、目的、手段、所得之利
    益、犯後之態度及其他一切情狀，分別量處如附表二編號2
    至9所示之刑。又就蔡川福所犯收取回扣罪，經本院宣告有
    期徒刑以上之刑，應依貪污治罪條例第17條、刑法第37條第
    2 項、第3 項之規定，各宣告褫奪公權如附表二編號2至9主
    文所示。
  ㈢按刑法第51條數罪併罰定執行刑之立法方式，採限制加重原
    則，亦即非以累加方式定應執行刑，本件被告蔡川福之犯罪
    時間集中，且其等犯行性質相同，如以實質累加方式定應執
    行刑，則處罰之刑度顯將超過其行為之不法內涵，違反罪責
    原則，及考量因生命有限，刑罰對被告蔡川福造成之痛苦程
    度，係隨刑度增加而生加乘效果，非以等比方式增加，是以
    隨罪數增加遞減刑罰方式，當足以評價被告蔡川福之不法性
    ，爰就上開撤銷改判部分所處之刑，與駁回上訴部分所處之
    刑，定應執行刑為有期徒刑20年。
二、被告甲○○部分
    原審就被告甲○○附表一編號2、3、10、11、12、13、19、22
    部分，認罪證明確，因而適用上開法條規定，並審酌被告甲○○為琉球鄉公所建設課課長，身為琉球鄉公所各工程開標之
    會辦、工程驗收等品質督核重任，詎利用該職權之機會，獲
    取不法私利，罔顧人民及政府之所託，更有為讓特定廠商得
    標，將原應不予決標之標案（附表一編號12），為協助廠商
    得標，違法補放押標金給吉多公司，再自廠商處收取利益，
    嚴重損害國家利益，惟事後坦認犯行，並將犯罪所得全部繳
    回，尚知悔悟，犯後態度尚稱良好。另衡以被告甲○○收取賄
    款之工程案共計8 件（附表一編號2 、3、10、11、12、13
    、19、22），收取之賄款達47萬，暨其等犯罪之動機、目的
    、手段、所得之利益、犯後之態度及其他一切情狀，分別量
    處如附表二編號2 、3 、10、11、12、13、19、22所示之刑
    ，並採限制加重原則定其應執行刑為有期徒刑7年。被告甲○○所犯違反貪污治罪條例之罪，既經宣告有期徒刑以上之刑
    ，應依貪污治罪條例第17條、刑法第37條第2 項、第3 項之
    規定，各宣告褫奪公權如附表二編號2 、3 、10、11、12、
    13、19、22主文所示。本院經核原審已敘述其認定被告甲○○
    此部分犯罪事實所憑之證據、理由，且原審之量刑已審酌前
    開等情及刑法第57條所列各款一切情狀，為其量刑責任之基
    礎，其認事用法皆無違誤，量刑及定應執行刑亦稱妥適，並
    無任何偏重不當或違法之處。被告甲○○上訴意旨或以原審量
    刑過重或以其只應成立利用職務上之機會詐取財物罪云云，
    指摘原判決此部分不當，其上訴為無理由，應予駁回。
三、被告癸○○部分
  ㈠原判決關於被告癸○○附表一編號13至18、20、22至26部  分
    ，認此部分罪證明確，予以論罪科刑，固非無見；惟查：被
    告癸○○上開所為，均係犯貪污治罪條例第4 條第1項第3 款
    之經辦公用工程收取回扣罪，原審誤論以同條例第4 條第1 
    項第5 款之違背職務收受賄賂罪或同條例第5條第1項第3款
    之不違背職務收受賄賂罪（附表一編號25），均尚有未合。
    檢察官上訴意旨以原審量刑過輕，被告癸○○上訴意旨否認犯
    罪，均指摘原判決上開部分不當，雖均為無理由，惟原判決
    此部分既有上揭之瑕疵，自應由本院就原判決關於被告上開
    部分暨其定執行刑部分均撤銷改判。爰審酌被告癸○○曾任琉
    球鄉某國小校長，自103 年12月25日更受琉球鄉民支持而就
    任琉球鄉鄉長一職，其自應本於教育家身分，除持續關心鄉
    內教育外，更應延伸教育視野至鄉內觀光及各產業發展、基
    礎建設，厚植鄉內產業實力，以為後代子孫謀福，恪盡教育
    者之本份。然其竟罔顧琉球鄉民及政府之所託，為求取得工
    程回扣之不法私利，將工程採購案交予被告壬○○調配特定人
    士施做，再由被告壬○○為其收取回扣款，以表自清，重挫教
    育家形象，除浪費公帑而嚴重損害國家利益、人民福祉外，
    復事後否認犯行，犯後態度惡劣，其犯罪情節嚴重，自當予
    以嚴懲。另衡以被告癸○○參與之工程案共計12件（附表一編
    號13-18 、20、22至26），工程底價總價為7078萬元，其中
    附表一編號26之工程，其與被告戊○○、子○○共謀收取之回扣
    款已達360 萬，收受回扣金額甚多、暨其犯罪之動機、目的
    、手段、所得之利益、犯後之態度及其他一切情狀，分別量
    處如附表二上開各編號所示之刑。又就被告癸○○所犯收取回
    扣罪，經本院宣告有期徒刑以上之刑，應依貪污治罪條例第
    17條、刑法第37條第2 項、第3 項之規定，各宣告褫奪公權
    如附表二上開各編號主文所示。
  ㈡按刑法第51條數罪併罰定執行刑之立法方式，採限制加重原
    則，亦即非以累加方式定應執行刑，本件被告癸○○之犯罪時
    間集中，且其等犯行性質相同，如以實質累加方式定應執行
    刑，則處罰之刑度顯將超過其行為之不法內涵，違反罪責原
    則，及考量因生命有限，刑罰對被告癸○○造成之痛苦程度，
    係隨刑度增加而生加乘效果，非以等比方式增加，是以隨罪
    數增加遞減刑罰方式，當足以評價被告癸○○不法性，爰定其
    應執行刑為有期徒刑22年。
四、被告己○○部分　   
　　原審就被告己○○附表一編號13、26部分，認罪證明確，因而
    適用上開法條規定，並審酌被告己○○於被告癸○○任琉球鄉公
    所鄉長後，就任行政課課員一職，有負責保管標單之責，詎
    怠忽職責，任由被告壬○○取拿取標單，致洩漏廠商資料而違
    反政府採購法之規定，而產生廠商之不公平競爭，且使琉球
    鄉公所工程得以把持在被告癸○○、壬○○指定之廠商，食君俸
    祿，實罔顧人民及政府所託，損害國家利益，惟事後坦認犯
    行，犯後態度良好。另衡以被告己○○交付標單有2 件（附表
    一編號13、26），暨其等犯罪之動機、目的、手段、所得之
    利益、犯後之態度及其他一切情狀，分別量處如附表二編號
    13、26所示之刑，並定應執行刑為有期徒刑8月，並諭知易
    科罰金以1千元折算1日之標準。本院經核原審已敘述其認定
    被告己○○此部分犯罪事實所憑之證據、理由，且原審之量刑
    已審酌前開等情及刑法第57條所列各款一切情狀，為其量刑
    責任之基礎，其認事用法皆無違誤，量刑及定應執行刑亦稱
    妥適，並無任何偏重不當或違法之處。被告己○○上訴意旨以
    原審量刑過重並請求為緩刑之宣告，指摘原判決此部分不當
    ，其上訴為無理由，應予駁回。
五、被告壬○○部分　
  ㈠原審就被告壬○○附表一編號7、8、9、20、22妨害投標罪部分
    、附表一編號3、4、5、6、19、21部分，認罪證明確，因而
    適用上開法條規定，並審酌被告壬○○年事已高，且於案發後
    調查、偵查中、審理中均坦認全部犯行，節省司法資源與事
    實之發現，犯後態度良好，暨其犯罪之動機、目的、手段、
    所得之利益、犯後之態度及其他一切情狀，分別量處如附表
    二上開各編號所示之刑，並諭知易科罰金之折算標準。又被
    告壬○○就如附表一編號19所犯不違背職務交付賄賂罪，既經
    宣告有期徒刑以上之刑，應依貪污治罪條例第17條、刑法第
    37條第2 項、第3 項之規定，宣告褫奪公權1年。本院經核
    原審已敘述其認定被告壬○○此部分犯罪事實所憑之證據、理
    由，且原審之量刑已審酌前開等情及刑法第57條所列各款一
    切情狀，為其量刑責任之基礎，其認事用法皆無違誤，量刑
    亦稱妥適，並無任何偏重不當或違法之處。被告上訴意旨以
    原審量刑過重，指摘原判決此部分不當，其上訴為無理由，
    應予駁回。
  ㈡原判決關於被告壬○○附表一編號7、8、9、20、22違背職務行
    為交付賄賂罪部分、附表一編號13至18、23至26部分，認此
    部分罪證明確，予以論罪科刑，固非無見；惟查：1、被告
    壬○○上開附表一編號7、8、9、20、22違背職務行為交付賄
    賂罪部分，法定刑為1年以上7年以上有期徒刑之罪，屬於不
    可易科罰金之罪，原審均誤為諭知易科罰金之標準。2、上
    開附表一編號13至18、23至26所為，均係犯貪污治罪條例第
    4 條第1項第3 款之經辦公用工程收取回扣罪，原審誤論以
    同條例第4 條第1 項第5 款之違背職務收受賄賂罪或同條例
    第5條第1項第3款之不違背職務收受賄賂罪（附表一編號25
    ），均尚有未合。被告壬○○上訴意旨或以原審量刑過重，或
    否認犯罪（附表一編號26），均指摘原判決上開部分不當，
    雖均為無理由，惟原判決此部分既有上揭之瑕疵，自應由本
    院就原判決關於被告壬○○上開部分暨其定執行刑部分均撤銷
    改判。爰審酌被告壬○○經被告癸○○授意，負責分配廠商工程
    、代轉交廠商回扣給被告癸○○，為法所不許，且對其他廠商
    造成不公平之競爭，使政府採購法立法意旨無從落實，殊無
    可取。然被告壬○○分配各工程予琉球鄉包工業施做，尚無獨
    厚自己之工程行，對於回扣款項亦均轉交被告癸○○手中，尚
    非窮兇惡極之人。況衡諸被告壬○○亦為一屏東縣琉球鄉公所
    之工程業者，若不配合公務員指示行事，非但可能未能標得
    工程而致生計陷於困難，縱標得工程，公務員利用其審核、
    驗收等之合法手段包裝，行刁難之實，堪信被告壬○○，面對
    被告癸○○之要求、琉球鄉公所公務員索賄，有其不得不為之
    苦衷（此均具被告壬○○、黃文勳等人供述即明）。而念其年
    事已高，且於案發後調查、偵查中均坦認全部犯行，對於節
    省司法資源與事實之發現，功不可沒，犯後態度良好，對於
    澄清吏治亦有貢獻，如科以與公務員相同重刑，顯輕重失衡
    ，且忽略廠商參與犯罪實施過程間，心理與事實之雙重壓力
    ，重刑均反而無助於日後事實之發覺與反應真實之犯罪樣貌
    ，應予寬待。另衡以被告壬○○所收取回扣款均轉交給癸○○，
    本身並無所得、暨其犯罪之動機、目的、手段、所得之利益
    、犯後之態度及其他一切情狀，分別量處如附表二上開各編
    號所示之刑。又被告壬○○上開所犯違背職務交付賄賂罪、收
    取回扣罪，既經本院宣告有期徒刑以上之刑，應依貪污治罪
    條例第17條、刑法第37條第2 項、第3 項之規定，各宣告褫
    奪公權如附表二上開各編號之主文所示。
  ㈢按刑法第51條數罪併罰定執行刑之立法方式，採限制加重原
    則，亦即非以累加方式定應執行刑，本件被告壬○○各所犯得
    易科罰金、得易服社會勞動及不得易科罰金各罪，且其等犯
    行性質相同，如以實質累加方式定應執行刑，則處罰之刑度
    顯將超過其行為之不法內涵，違反罪責原則，及考量因生命
    有限，刑罰對被告壬○○造成之痛苦程度，係隨刑度增加而生
    加乘效果，非以等比方式增加，是以隨罪數增加遞減刑罰方
    式，當足以評價被告壬○○不法性。爰就不得易科罰金之罪定
    其應執行刑為有期徒刑2年4月，就得易服社會勞動之罪定其
    應執行刑為有期徒刑8月，就得易科罰金之罪定其應執行刑
    為有期徒刑8月，並諭知如易科罰金以1千元折算1日之標準
    。
六、被告黃文勳部分　
  ㈠原審就被告黃文勳附表一編號12合意圍標罪、附表一編號13
    部分，認罪證明確，因而適用上開法條規定，並審酌被告黃
    文勳為使其製造之納骨櫃為公務機關所用，竟交付其稀有規
    格之納骨櫃給設計公司，後又為避免參與投標之廠商未達3 
    家而流標，或因投標廠商彼此進行價格競爭，導致得標廠商
    利潤減少或全無利潤而為上開妨害投標犯行，對於政府採購
    制度之公平性產生相當妨害，實屬不該，參酌其教育程度、
    家庭經濟狀況、犯後態度等一切情狀，分別量處如附表二編
    號12合意圍標罪、附表二編號13所示之刑。又被告黃文勳就
    如附表一編號13所犯違背職務交付賄賂罪，既經宣告有期徒
    刑以上之刑，應依貪污治罪條例第17條、刑法第37條第2 項
    、第3 項之規定，宣告褫奪公權2年。本院經核原審已敘述
    其認定被告黃文勳此部分犯罪事實所憑之證據、理由，且原
    審之量刑已審酌前開等情及刑法第57條所列各款一切情狀，
    為其量刑責任之基礎，其認事用法皆無違誤，量刑亦稱妥適
    ，並無任何偏重不當或違法之處。被告上訴意旨以原審量刑
    過重，指摘原判決此部分不當，其上訴為無理由，應予駁回
    。
  ㈡原判決關於被告黃文勳附表一編號11、附表一編號12違背  
    職務行為交付賄賂罪部分，認此部分罪證明確，予以論罪科
    刑，固非無見；惟查：被告黃文勳於原審審理時否認前開犯
    罪，於本院審理時已坦承犯行，犯後態度已有改變，且就前
    開交付賄賂罪部分，原審未及適用貪污治罪條例第11條第5
    項自白減輕其刑之規定，均尚有未合。被告黃文勳上訴意旨
    以原審量刑過重，指摘原判決上開部分不當，雖為無理由，
    惟原判決此部分既有上揭之瑕疵，自應由本院就原判決關於
    被告黃文勳上開部分暨其定執行刑部分均撤銷改判。爰審酌
    被告黃文勳為使其製造之納骨櫃為公務機關所用，竟交付其
    稀有規格之納骨櫃給設計公司，後又為避免參與投標之廠商
    未達3 家而流標，或因投標廠商彼此進行價格競爭，導致得
    標廠商利潤減少或全無利潤而為上開妨害投標犯行，對於政
    府採購制度之公平性產生相當妨害，實屬不該，並參酌其於
    本院審理時終能坦認犯行，犯後態度尚可，暨其教育程度、
    家庭經濟狀況等一切情狀，分別量處如附表二編號11、附表
    二編號12違背職務交付賄賂罪所示之刑。又被告黃文勳上開
    所犯違背職務交付賄賂罪，既經本院宣告有期徒刑以上之刑
    ，應依貪污治罪條例第17條、刑法第37條第2 項、第3 項之
    規定，宣告褫奪公權1年。
  ㈢按刑法第51條數罪併罰定執行刑之立法方式，採限制加重  
    原則，亦即非以累加方式定應執行刑，本件被告黃文勳犯罪
    時間集中，且其犯行性質相同，如以實質累加方式定應執行
    刑，則處罰之刑度顯將超過其行為之不法內涵，違反罪責原
    則，及考量因生命有限，刑罰對被告黃文勳造成之痛苦程度
    ，係隨刑度增加而生加乘效果，非以等比方式增加，是以隨
    罪數增加遞減刑罰方式，當足以評價被告黃文勳之不法性，
    爰就上開撤銷改判部分所處之刑，與駁回上訴部分所處之刑
    ，定應執行刑為有期徒刑1年6月，褫奪公權2年。至被告黃
    文勳請求能為緩刑之宣告云云，惟查被告黃文勳之前已有違
    反政府採購法之前科，有被告黃文勳前案紀錄表可稽，竟又
    再犯同性質之罪，自不宜宣告緩刑。
七、被告許炳仁部分
    原審就被告許炳仁附表一編號12、13部分，認罪證明確，因
    而適用上開法條規定，並審酌被告許炳仁犯後坦認犯行，態
    度良好，又因受友人黃文勳之託始參與被告黃文勳等人之妨
    害投標犯行，對於政府採購制度之公平性產生相當妨害，雖
    屬不該，然其惡性尚非重大，並參酌其參與之工程數量共2 
    件、教育程度、家庭經濟狀況、犯後態度等一切情狀，分別
    量處如附表二上開編號12、13所示之刑，並定應執行刑為有
    期徒刑7月，並諭知如易科罰金以1千元折算1日之標準。本
    院經核原審已敘述其認定被告許炳仁此部分犯罪事實所憑之
    證據、理由，且原審之量刑已審酌前開等情及刑法第57條所
    列各款一切情狀，為其量刑責任之基礎，其認事用法皆無違
    誤，量刑及定應執行刑亦稱妥適，並無任何偏重不當或違法
    之處。被告許炳仁上訴意旨以原審量刑過重，指摘原判決此
    部分不當，其上訴為無理由，應予駁回。至被告許炳仁請求
    能為緩刑之宣告云云，惟查被告許炳仁之前已有違反政府採
    購法之前科，有被告許炳仁前案紀錄表可稽，竟又再犯同性
    質之罪，自不宜宣告緩刑。
八、被告子○○、戊○○、丑○○部分
    原判決關於被告子○○、戊○○、丑○○附表一編號26犯 行，認
    此部分罪證明確，予以論罪科刑，固非無見；惟查：被告3
    人上開所為，均係犯貪污治罪條例第4 條第1項第3 款之經
    辦公用工程收取回扣罪，原審誤論以同條例第4 條第1 項第
    5 款之違背職務收受賄賂罪，尚有未合。檢察官上訴意旨以
    原審量刑過輕，被告3人上訴意旨否認犯罪，均指摘原判決
    上開部分不當，雖均為無理由，惟原判決此部分既有上揭之
    瑕疵，自應由本院就原判決關於被告3人上開部分均撤銷改
    判。爰審酌被告戊○○身為屏東縣議員，受屏東縣民所託，監
    督縣政，本應奉公守法，廉潔自持，以為所屬表率，然卻捨
    此不為，利用職務監督之便，與其夫被告子○○、友人丑○○共
    同收取回扣行為，被告戊○○除有損官箴外，亦破壞公務正常
    運作及執行之公正性，而損及國家法益，甚屬不該，應嚴加
    非難，且被告子○○、戊○○犯後均否認犯行，態度不佳，未見
    悔改之意；而被告丑○○為被告子○○、乙○○之友人，竟乘被告
    戊○○、子○○、乙○○均有意施做工程之機會，上下其手，圖謀
    利益，觀念實有偏差，惟其犯後於偵查中能坦承犯行，於審
    理中亦坦承轉交回扣款給被告子○○之事實，尚具悔意；兼衡
    其等各次所交付或收受之回扣金額，及其等各自之犯罪動機
    、目的、手段，暨其等之教育程度、生活狀況等一切情狀，
    各量處如附表二編號26所示之刑。又就被告3人所犯收取回
    扣罪，經本院宣告有期徒刑以上之刑，應依貪污治罪條例第
    17條、刑法第37條第2 項、第3 項之規定，各宣告褫奪公權
    如附表二編號26主文所示。
九、被告丙○○、閎大公司、東濬公司
    原審就被告丙○○、閎大公司、東濬公司附表一編號26部分，
    認罪證明確，因而適用上開法條規定，並審酌被告丙○○參與
    被告子○○、戊○○、乙○○等人之為避免參與投標之廠商未達3 
    家而流標，及因投標廠商彼此進行價格競爭，導致得標廠商
    利潤減少或全無利潤而為上開妨害投標犯行，對於政府採購
    制度之公平性產生相當妨害，實屬不該，又被告丙○○犯後否
    認犯行，態度不佳並參酌其教育程度、家庭經濟狀況、犯後
    態度等一切情狀，量處如附表二編號26主文及沒收欄所示之
    刑，並諭知如易科罰金以1千元折算1日之標準。另閎大公司
    、東濬公司均因代表人即被告丙○○、張簡士農（已歿）因執
    行業務犯上開違反政府採購法之罪，併審酌上情，均依政府
    採購法第92條之規定，科處罰金新台幣20萬元。本院經核原
    審已敘述其認定上開被告等此部分犯罪事實所憑之證據、理
    由，且原審之量刑已審酌前開等情及刑法第57條所列各款一
    切情狀，為其量刑責任之基礎，其認事用法皆無違誤，量刑
    亦稱妥適，並無任何偏重不當或違法之處。被告等上訴意旨
    均否認犯罪，指摘原判決此部分不當，其等上訴均為無理由
    ，應予駁回。
伍、沒收部分
一、被告蔡川福、癸○○、子○○分別收受如附表一各編號所示之行
    賄者（詳參附表一各編號所示）給付之回扣款，各如附表所
    示，業據本院認定如前，前開回扣款並未扣案，應依修正後
    刑法第38條之1 第1 項前段、第3 項之規定諭知沒收之，於
    全部或一部不能沒收或不宜執行沒收時，追徵其價額。又被
    告丑○○已繳回犯罪所得共33萬元，雖因自動繳回而應視為扣
    案之物，但仍應依法在被告丑○○所犯罪項下，就其犯罪所得
    諭知沒收，以利檢察官日後據以執行。
二、被告甲○○附表一編號19不違背職務收受賄賂罪，其所收受之
    賄款為2萬元，已如前述，原判決於事實及理由欄亦認定被
    告甲○○於該罪所收受之賄款為2萬元，但於附表二編號19主
    文及沒收欄，竟誤為諭知沒收7萬元，沒收金額顯然違誤，
    自應由本院將被告甲○○附表二編號19諭知沒收之部分撤銷改
    判，另諭知被告甲○○扣案之犯罪所得2萬元沒收。
三、被告甲○○其餘已繳回之犯罪所得45萬元，雖因自動繳回而應
    視為扣案之物，但仍應依法就被告甲○○所犯罪項下，各就其
    犯罪所得諭知沒收，以利檢察官日後據以執行。
四、被告許炳仁於附表一編號12、13各收受被告黃文勳交付之30
    000 元、15000 元作為陪標之代價，自屬被告許炳仁之犯罪
    所得，應依刑法第38條之1 第1 項前段、第3 項之規定諭知
    沒收之，於全部或一部不能沒收或不宜執行沒收時，追徵其
    價額。
五、被告癸○○、戊○○固與被告子○○共同基於收取回扣之犯意聯絡
    收取被告乙○○交付之360 萬元回扣款（即附表一編號26），
    然本件僅能證明被告子○○已收受360 萬元回扣款，尚無證據
    證明被告癸○○、戊○○已朋分回扣款，故僅在被告子○○罪名項
    下諭知沒收。
乙、無罪部分：
一、被告蔡天裕被訴附表一編號1至9、被告蔡川福被訴附表一編
    號1部分
 ㈠公訴意旨略以：被告蔡天裕為屏東縣琉球鄉公所前鄉長，與  
   蔡川福、洪進興共同基於違背職務收受賄賂之犯意聯絡，由
   蔡川福、洪進興出面幫鄉長蔡天裕向得標廠商收取賄賂，先
   後於附表一編號1 至9 所示之工程中，由蔡川福收受如附表
   一編號1 至9 所示之行賄廠商交付之如附表一編號1 至9 所
   示之賄款，因認被告蔡天裕就附表一編號1至9、被告蔡川福
   附表一編號1（被告蔡川福附表一編號2至9認定有罪，已如前
   述）均涉有違反貪污治罪條例第4 條第1 項第5 款之對於違
   背職務之行為收受賄賂罪嫌等語。
 ㈡按犯罪事實應依證據認定之，無證據不得認定犯罪事實；不能
   證明被告犯罪者，應諭知無罪之判決，刑事訴訟法第154條第
   2 項及第301 條第1 項分別定有明文。次按認定不利於被告
   之事實，須依積極證據，苟積極證據不足為不利於被告事實
   之認定時，即應為有利於被告之認定，更不必有何有利之證
   據；又事實之認定，應憑證據，如未能發現相當證據，或證
   據不足以證明，自不能以推測或擬制之方法，以為裁判基礎
   。而刑事訴訟法上所謂認定犯罪事實之積極證據，係指適合
   於被告犯罪事實之認定之積極證據而言，雖不以直接證據為
   限，間接證據亦包括在內；然而無論直接或間接證據，其為
   訴訟上之證明，須於通常一般之人均不致有所懷疑，而得確
   信其為真實之程度者，始得據為有罪之認定，倘其證明尚未
   達到此一程度，而有合理之懷疑存在時，致使無從形成有罪
   之確信，根據「罪證有疑，利於被告」之證據法則，即不得
   遽為不利被告之認定（最高法院82年度台上字第163 號判決
   、76年台上字第4986號、30年上字第816 號等判例意旨參照
   ）。 
 ㈢公訴意旨認被告蔡天裕涉有上開違反貪污治罪條例之罪，無非
   係以證人卯○○、壬○○之證述為其依據。另認被告蔡川福涉有
   附表一編號1 之工程，無非以證人洪進興、乙○○（立富公司
   ）之證述及工程開標與驗收文件等為其論據。訊據被告蔡天
   裕、蔡川福均堅決否認有上開犯行，均辯稱未曾收受廠商之
   賄款等語。經查： 
  ⒈細繹交付賄款之廠商即證人壬○○、乙○○及卯○○等人之證述，
    均僅證稱有將賄款交付被告蔡川福，至被告蔡川福是否將賄
    款交付被告蔡天裕，則尚乏證據證明之。且依起訴書所載附
    表一編號1至9之工程，均是由被告蔡川福指定廠商承作，並
    未記載被告蔡天裕有何參與指定廠商承作之事實。另檢察官
    上訴意旨指稱同案被告甲○○於偵查時曾證稱「103年選舉後
    ，由癸○○擔任鄉長，就換由壬○○詢問我工程的事」，同案被
    告黃文勳於調詢時亦證稱「當時因為換了鄉長，所以乙○○及
    洪進興沒有辦法處理，新的鄉長要找壬○○處理」，欲證明被
    告蔡川福乃被告蔡天裕收取賄款之白手套等情。然查癸○○任
    鄉長後，被告蔡川福並未任職於鄉公所，無權決定工程之承
    作廠商，甚為明確，欲承包工程之廠商因之不再找被告蔡川
    福幫忙，乃事理之常，但不能據此即認定被告川福於被告蔡
    天裕擔任鄉長時，為被告蔡天裕收取賄款之「白手套」。
  ⒉檢察官於本院審理時聲請傳訊證人甲○○、卯○○作證。證人甲○○證稱：我在蔡天裕擔任鄕長時，我是擔任建設課長，在驗
    收工程時蔡天裕無任何指示，我收廠商的錢，蔡天裕亦不知
    情等語。證人卯○○證稱：我有交錢給蔡川福，但沒有交錢給
    蔡天裕，蔡川福沒有跟我講他是代表蔡天裕向我們收錢，我
    也沒和蔡天裕接觸過等語。由上開2證人之證詞，亦不足以
    證明被告蔡天裕有介入工程招標收收賄賂（回扣）之犯行。
    此外，本案卷內查無其他證據證明被告蔡天裕確有違反貪污
    治罪條例第4 條第1 項第5 款之事實，揆諸上揭說明，自難
    僅以證人卯○○、壬○○於調詢、偵查中之證述有將賄款交給被
    告蔡川福，遽認被告蔡天裕確有如附表一編號1 至9 所示違
    反貪污治罪條例第4 條第1 項第5 款之犯行。 
  ⒊被告蔡川福涉犯附表一編號1 之違反貪污治罪條例第4條第1
    項第5款之罪嫌，除證人乙○○、洪進興於調查站及偵查中之
    供述外（其2人證詞詳附表一證據欄），尚乏其他積極證據
    足佐。而該2人上開證詞，又屬籠統言及被告蔡川福有收受
    賄款，但並未確定是附表一編號1之招標工程。況原審共同
    被告乙○○涉犯附表一編號1 之違反政府採購法第87條第4 項
    、違反貪污治罪條例第11條第4 項、第1 項之犯行，亦經原
    審判決無罪確定，是尚乏其他積極證據足以佐證被告蔡川福
    有此部分犯行。
 ㈣綜上所述，本件檢察官認被告蔡天裕有前揭之犯行所憑之證據
   ，尚未達於通常一般之人均不致有所懷疑，而得確信其為真
   實之程度，即難據以為被告蔡天裕不利之認定。此外，本院
   依卷內現存全部證據資料，復查無其他證據足資認定被告蔡
   天裕確有檢察官所起訴之此部分犯行，即屬不能證明被告蔡
   天裕犯罪，揆諸前開說明，自應為被告蔡天裕無罪之諭知。
   原審因而以不能證明被告蔡天裕犯罪，而為被告蔡天裕無罪
   之諭知，核無違誤；檢察官上訴意旨，猶執前詞，指摘原判
   決此部分不當，為無理由，應予駁回。
 ㈤原審為被告蔡川福附表一編號1無罪之諭知，固非無見。唯  
   原判決於理由欄漏載被告蔡川福此部分無罪之理由，致判決
   無罪之理由不備，顯有未洽。檢察官上訴意旨，執此指摘原
   判決此部分不當，為有理由，應由本院將此部分撤銷，另為
   被告蔡川福此部分無罪之諭知。
二、被告己○○被訴附表一編號13（三樓案）違反貪污治罪條例第
    4 條第1 項第5 款之違背職務收受賄賂罪嫌部分
  ㈠公訴意旨略以：屏東縣琉球鄉公所於104 年9 月9 日辦理  
    「三樓案」之第二次公開招標，黃文勳要求許炳仁及曾進吉
    以「吉多公司」名義陪標，押標金支票由許炳仁準備，楊文
    宗於104 年9 月14日持「兆宏室內裝修有限公司」標單前往
    投標，次日（即15日）上午開標前，黃文勳要求楊文宗至琉
    球鄉生命紀念館旁廁所談判，並以40萬元要求楊文宗不為投
    標，雙方達成協議後，於15日開標前，黃文勳要求壬○○向負
    責保管標單之被告己○○將「兆宏室內裝修有限公司」標單抽
    出，不料壬○○、被告己○○誤將「吉多公司」標單拆封，並將
    該吉多公司之押標金支票退給楊文宗，經黃文勳發現後，告
    知壬○○、己○○再將「兆宏室內裝修有限公司」標單拆封、押
    標金支票用印背書後，由黃文勳持至琉球鄉碼頭與楊文宗交
    換支票，而已拆封之「吉多公司」標單，已無法拿到標場正
    式開標，遂交黃文勳處理，故104 年9 月15日開標後因未達
    3 家廠商之原因流標（被告己○○此部分合意圍標犯行，業經
    判處有罪，已如前述）。104 年9 月21日再度公告招標，10
    4 年9 月24日因故廢標，104 年10月22日重新公開招標，黃
    文勳擔心楊文宗從中作梗，因此於104 年11月3 日開標後由
    和盛金屬公司以957 萬4914元低於底價1,200 萬元搶得此標
    案。事後黃文勳因圍標、綁標不順，與壬○○協議，希望將賄
    款從標價15% 約180 萬元，減為80萬元，經壬○○同意後，黃
    文勳於104 年12月6日持80萬元現金，親自到壬○○家具店交
    付給壬○○，當晚壬○○即將該80萬元現金持至鄉長癸○○之琉球
    鄉住家交付給癸○○本人收受。因認被告己○○共同涉有違反貪
    污治罪條例第4 條第1 項第5 款之違背職務收受賄賂罪嫌。
  ㈡公訴意旨認被告己○○涉有上開收受賄賂犯行，主要係以  被
    告己○○已坦承與得標廠商合意為上開抽取標單圍標之行為，
    則被告己○○顯然與被告癸○○、壬○○有共同收收取賄款之犯意
    聯絡及行為分擔等語。訊據被告己○○堅詞否認有何違反貪污
    治罪條例之犯行，辯稱：被告必須對於共犯收賄之事實有所
    認識，始能成立共同違背職務收賄罪，被告己○○並未從壬○○
    抽取標單一事獲取任何利益，亦不知癸○○於該案中有無獲取
    任何利益。況該案於104 年9 月15日，因投標廠商不足三家
    而流標。嗣後於104 年10月22日重新公開招標，並於104 年
    11月3 日由和盛金屬公司以957 萬4914元得標後，黃文勳再
    與壬○○協商，將原先承諾標價15％約180 萬元之賄款減為80
    萬元，而於104 年12月6 日，黃文勳將80萬元賄款交予壬○○
    ，顯見80萬元為黃文勳於104 年11月3 日合法取得取得工程
    後給予癸○○之對價，與被告己○○讓廠商於104 年9 月15日取
    回標單，無任何對價關係等語。
  ㈢經查本件被告己○○與同案被告癸○○、壬○○如何形成收受賄賂
    （回扣）之犯意聯絡、被告己○○同意抽取標單與被告癸○○收
    取賄賂（回扣）有何關聯性，檢察官均無舉證以實其說，尚
    難僅憑被告己○○同意被告壬○○抽取楊文宗之標單而認被告己○○與被告癸○○有何違反貪污治罪條例第4 條第5項之犯意聯
    絡可言。況「三樓案」被告己○○第一次同意被告壬○○抽取標
    單時，因標單抽取錯誤導致合法投標廠商數不足而廢標，被
    告壬○○、癸○○均無可能自此受有何賄賂（回扣）。至琉球鄉
    公所於104 年11月3 日「三樓案」第二次開標時，黃文勳始
    低價搶得該標案，並再與被告壬○○磋商賄款金額為80萬元，
    益難遽以被告己○○第一次抽取標單與後續之黃文勳得標而交
    付被告壬○○、癸○○之賄賂（回扣）有犯意聯絡，此外，亦查
    無其他積極證據足認被告己○○有何違反貪污治罪條例之犯行
    ，應認其該部分罪嫌尚有不足。
  ㈣綜上所述，本件檢察官認被告己○○有前揭之收受賄賂犯行所
    憑之證據，尚未達於通常一般之人均不致有所懷疑，而得確
    信其為真實之程度，即難據以為被告己○○不利之認定。此外
    ，本院依卷內現存全部證據資料，復查無其他證據足資認定
    被告己○○確有檢察官所起訴之此部分犯行，即屬不能證明被
    告己○○此部分犯罪，揆諸前開說明，自應為被告己○○無罪之
    諭知。原審因而以不能證明被告己○○此部分犯罪，而為被告
    己○○此部分無罪之諭知，核無違誤；檢察官上訴意旨，猶執
    前詞，指摘原判決此部分不當，為無理由，應予駁回。
三、被告己○○被訴附表一編號26（人本案）違反貪污治罪條例第
    4 條第1 項第5 款之違背職務收受賄賂罪嫌部分
 ㈠公訴意旨略以：被告己○○乃琉球鄉公所總務，於癸○○擔任琉球
   鄉公所鄉長期間負責保管標單之責。與被告癸○○、戊○○、子○○、壬○○、丑○○共同基於收受賄賂之犯意聯絡，為求能令立富
   公司乙○○順利得標，於104 年10月6 日17時30分許截止投標
   後，乙○○請壬○○向負責保管標單之己○○打聽有無其他廠商參
   加投標，己○○明知依政府採購法第34條第1 項、第2 項規定
   ：機關辦理採購，招標文件於公告前應予保密；且機關辦理
   招標，不得於開標前洩漏投標廠商之名稱與家數及其他足以
   造成限制競爭或不公平競爭之相關資料，竟基於洩漏國防以
   外秘密之犯意，將有4 廠商投標及第4 家廠商之名稱，告知
   壬○○，壬○○再將此事通知乙○○，乙○○、壬○○向保管標單之己○○拿取宗億公司之投標牛皮紙信封，2 人合力以美工刀割開牛
   皮紙信封，取出宗億公司之「廠商及負責人印鑑印模單正本
   」，再將信封黏貼彌封歸還己○○，由行政室人員於104 年10
   月7 日10時許開標，宗億公司因文件缺漏資格不符，由立富
   公司減價後，以2,013 萬元低於底價2,020 萬元得標，標比
   高達99.65%，以上開非法之方法，導致有投標意思且標價僅1
   ,550 萬元之宗億公司於資格審查時遭汰除，使開標結果發生
   不正確之結果（被告己○○此部分妨害投標犯行，經判處有罪
   ，已如前述）。立富公司順利得標後，乙○○依約先後交付393
    萬元給丑○○，丑○○可得33萬元（已繳回），丑○○前後3 次，
   總共交付360 萬元賄賂給子○○，360 萬元之賄賂則由戊○○、
   子○○、癸○○、己○○等人朋分花用。因認被告己○○涉犯貪污治
   罪條例第4 條第1 項第5 款違背職務收受賄賂罪嫌。
 ㈡公訴意旨認被告己○○涉有上開收受賄賂犯行，主要係以被告己○○已坦承與得標廠商合意為上開妨害投標之行為，則被告己○○顯然與被告癸○○、壬○○有共同收收取賄款之犯意聯絡及行為
   分擔等語。訊據被告己○○堅詞否認有何違反貪污治罪條例之
   犯行，辯稱：被告必須對於共犯收賄之事實有所認識，始能
   成立共同違背職務收賄罪，被告己○○並未從妨害投標之行為
   獲取任何利益，亦未介入被告癸○○、壬○○收受賄賂之情事等
   語。
 ㈢經查，證人兼共同被告壬○○為被告癸○○對外之工程代表接洽人
   員，業經本院認定如前，而被告己○○復僅為被告癸○○之晚輩
   及職員，廠商與被告壬○○、癸○○洽談內容乃屬收受賄賂（回
   扣）之非法之事，堪信被告己○○雖認識被告壬○○抽取標單一
   事影響投標結果，然實無從預見被告壬○○、癸○○收賄及其細
   節。
 ㈣況本件「人本案」之賄款乃約定經由被告丑○○交付被告黃  志
   威、戊○○，再轉交被告癸○○，被告壬○○尚不得參與收取及交
   付賄款之事實，業據本院認定如前，則被告己○○同意被告壬○○檢取標單，難認被告己○○即與被告丑○○、壬○○、子○○、戊○○
   、癸○○形成收賄之犯意聯絡或有何對價關係。此外，亦查無
   其他積極證據足認「人本案」被告己○○有何與被告子○○、癸○○、戊○○、丑○○、壬○○共同違反貪汙治罪條例之犯意聯絡，應
   認其該部分罪嫌尚有不足。
 ㈤綜上所述，本件檢察官認被告己○○有前揭之收受賄賂犯行所憑
   之證據，尚未達於通常一般之人均不致有所懷疑，而得確信
   其為真實之程度，即難據以為被告己○○不利之認定。此外，
   本院依卷內現存全部證據資料，復查無其他證據足資認定被
   告己○○確有檢察官所起訴之此部分犯行，即屬不能證明被告
   己○○此部分犯罪，揆諸前開說明，自應為被告己○○無罪之諭
   知。原審因而以不能證明被告己○○此部分犯罪，而為被告己○○此部分無罪之諭知（理由欄誤載不另為無罪之諭知，應予更
   正），核無違誤；檢察官上訴意旨，猶執前詞，指摘原判決
   此部分不當，為無理由，應予駁回。
丙、原審關於被告癸○○、壬○○無罪部分，原審其餘共同被告部分
    ，均經原審判決確定，不予論列。
丁、被告東濬公司經合法傳喚，無正當理由不到庭，爰不待其陳
    述逕行判決。
據上論結，應依刑事訴訟法第371條、第368 條、第369 條第1 
項前段、第364 條、第299 條第1 項前段、第300 條、第301 條
第1 項，判決如主文。
本案經檢察官陳新君提起公訴，檢察官高永翰提起上訴，檢察官
黃彩秀到庭執行職務。
中　　華　　民　　國　 110　　年　　12　　月　　21　　日
                  刑事第六庭    審判長法  官  李政庭
                                      法  官  蕭權閔
                                      法  官  王光照
以上正本證明與原本無異。
被告壬○○就附表二編號19不違背職務交付賄賂罪部分、被告閎大
營造股份有限公司、被告東濬營造有限公司均不得上訴。
其他有罪部分，如不服本判決應於收受本判決後20日內向本院提
出上訴書狀，其未敘述上訴理由者，並得於提起上訴後20日內向
本院補提理由書狀（應附繕本）「切勿逕送上級法院」。
無罪部分，檢察官如不服本判決，如認有刑事妥速審判法第9條
之理由，應於判決送達後20日內向本院提出上訴書，其未敘述理
由者並應於提出上訴書後20日內向本院補提理由書（應附繕本）
。
刑事妥速審判法第9條規定：
除前條情形外，第二審法院維持第一審所為無罪判決，提起上訴
之理由，以下列事項為限：
一、判決所適用之法令牴觸憲法。
二、判決違背司法院解釋。
三、判決違背判例。
刑事訴訟法第377條至第379條、第393條第1款規定，於前項案件之審理，不適用之。　　　　　　　　　　　　　　　　
中　　華　　民　　國　　110 　年　　12　　月　　21　　日
                                      書記官  周青玉

附錄本判決論罪科刑法條：
貪污治罪條例第4條
有下列行為之一者，處無期徒刑或10年以上有期徒刑，得併科新
台幣1億元以下罰金：
一、竊取或侵占公用或公有器材、財物者。
二、藉勢或藉端勒索、勒徵、強占或強募財物者。
三、建築或經辦公用工程或購辦公用器材、物品，浮報價額、數
    量、收取回扣或有其他舞弊情事者。
四、以公用運輸工具裝運違禁物品或漏稅物品者。
五、對於違背職務之行為，要求、期約或收受賄賂或其他不正利
    益者。
前項第1款至第4款之未遂犯罰之。

貪污治罪條例第5條
有下列行為之一者，處7年以上有期徒刑，得併科新臺幣6千萬元
以下罰金：
一、意圖得利，擅提或截留公款或違背法令收募稅捐或公債者。
二、利用職務上之機會，以詐術使人將本人之物或第三人之物交
    付者。
三、對於職務上之行為，要求、期約或收受賄賂或其他不正利益
    者。
前項第1款及第2款之未遂犯罰之。

貪污治罪條例第11條
對於第2條人員，關於違背職務之行為，行求、期約或交付賄賂
或其他不正利益者，處1年以上7年以下有期徒刑，得併科新臺幣
3百萬元以下罰金。
對於第2條人員，關於不違背職務之行為，行求、期約或交付賄
賂或其他不正利益者，處3年以下有期徒刑、拘役或科或併科新
臺幣50萬元以下罰金。
對於外國、大陸地區、香港或澳門之公務員，就跨區貿易、投資
或其他商業活動有關事項，為前二項行為者，依前二項規定處斷
。
不具第2條人員之身分而犯前三項之罪者，亦同。
犯前四項之罪而自首者，免除其刑；在偵查或審判中自白者，減
輕或免除其刑。
在中華民國領域外犯第1項至第3項之罪者，不問犯罪地之法律有
無處罰規定，均依本條例處罰。

政府採購法第87條
意圖使廠商不為投標、違反其本意投標，或使得標廠商放棄得標
、得標後轉包或分包，而施強暴、脅迫、藥劑或催眠術者，處
1年以上7年以下有期徒刑，得併科新臺幣3百萬元以下罰金。
犯前項之罪，因而致人於死者，處無期徒刑或7年以上有期徒刑
；致重傷者，處3年以上10年以下有期徒刑，各得併科新臺幣3百
萬元以下罰金。
以詐術或其他非法之方法，使廠商無法投標或開標發生不正確結
果者，處5年以下有期徒刑，得併科新臺幣1百萬元以下罰金。
意圖影響決標價格或獲取不當利益，而以契約、協議或其他方式
之合意，使廠商不為投標或不為價格之競爭者，處6月以上5年以
下有期徒刑，得併科新臺幣1百萬元以下罰金。
意圖影響採購結果或獲取不當利益，而借用他人名義或證件投標
者，處3年以下有期徒刑，得併科新臺幣1百萬元以下罰金。
容許他人借用本人名義或證件參加投標者，亦同。
第1項、第3項及第4項之未遂犯罰之。

刑法第132條
公務員洩漏或交付關於中華民國國防以外應祕密之文書、圖畫、
消息或物品者，處三年以下有期徒刑。 
                                                        附表一                         
NO 工程名 公告日/決標日 底價 得標價 指定工程施作者 得標廠商 陪標廠商政87Ⅳ 行賄者貪11Ⅳ、Ⅰ 賄款金額 轉交賄款者 收賄者貪4Ⅰ⑤ 認罪繳回 證據 1 101 迎王繞道工程 101/10/2  101/10/ 16 2200萬 00000000 蔡川福 洪進興乙○○(立富營造） --- 洪進興(死亡) 171萬( 約8%） --- 蔡川福  1.證人乙○○證述: 蔡天裕擔任鄉長期間，都是由蔡川福分配工程給特定包商，如果分配給洪進興，就由立富公司出牌投標，賄款是由洪進興交付給蔡川福。拿8%給蔡川福。（參卷⑤第132-135 頁） 2.洪進興:有拿給蔡川福。但忘記幾%。乙○○所述應為實。（參卷⑮第87頁背面、卷④第101 頁） 2 琉球鄉行政路第2 期工程 102.10.11      102.10.22 1686萬 00000000 蔡川福 同上 --- 洪進興 5% 84萬 -- 蔡川福  貪污治罪條例/ 政府採購法 1.證人乙○○於調查站與偵查中之供述及證述: 有給蔡川福5%、甲○○1%錢。104 年2 月6 日帳冊洪進興支出0000000 元已含有支付給蔡川福與甲○○的款項。於原審審理中供稱，本件無陪標。（參卷⑤第135 頁、108 年7 月16日審理筆錄）。 2.證人洪進興之證述（此為蔡川福同意施作）。拿5%給被告蔡川福。拿1%給被告甲○○。（參卷⑮第87頁、卷④第101 頁） 3.被告甲○○自白:工程款撥付後，洪進興拿8 萬元給我（參卷⑤第174-176 頁、182-186 頁）。 4.證人鄭佳順: 因與洪進興熟識，所以來小琉球投標工程。與乙○○亦屬熟識。（參卷⑬第182-188 頁）。 5.證人壬○○: 在琉球鄉承包公家工程，只要有賺錢，大家都知道約要上繳10% 賄款，這是琉球鄉的工作默契（參卷⑦第91-92 頁）          8萬  甲○○ 貪4Ⅰ⑤7次* 8萬  3 103 海岸復育 及景觀改善示範計畫 103 年9月19日  103 年10月1日 365餘萬 357萬 蔡川福 同上 壬○○/矩程  卯○○/易立 洪進興 10% 35萬  蔡川福  【蔡川福等貪污部分】 1.證人乙○○同上證述）（參卷⑤第135 頁） 2.證人洪進興: 拿10% （5-10%）給被告蔡川福。拿1%給被告甲○○。（參卷   ⑮第87頁、卷④第100-101）  3.被告甲○○自白:洪進興拿3 萬元給我。（參卷⑤第000 -000頁、182-186頁）          3萬  甲○○ *               【政府採購法】 1.證人乙○○證述: 洪進興找壬○○/ 矩程、卯○○/ 易立來陪標（參卷⑤第135 頁）。 4 102 中正路與忠孝路排水 102 年10月29日開標 175萬 172萬 蔡川福 卯○○（易立） 洪進興/ 立富壬○○/矩程 卯○○ 15萬  蔡川福  1.卯○○之證述:NO4、5 、6 由蔡川福分配給我，並叫我去找廠商陪標，工程結束後，我有交付蔡川福賄賂15萬元，由蔡川福親收。我與蔡川福交情超過20年，交情不錯（參卷②第138 頁、145 頁）蔡川福當時是總務，當然是代表鄉長跟我們收錢。壬○○拿多少給我我就拿多少給蔡川福（參卷⑬第 193-195 、196-198 頁）。 2、證人壬○○前開之證述（參卷⑦第91-92頁）。 5 大福本福巷道修繕 103 年7月2 日開標 102萬 996000 蔡川福 卯○○（易立） 洪進興/ 立富壬○○/矩程 卯○○ 7萬  蔡川福  1.卯○○之證述:NO4、5 、6 由蔡川福分配給我，並叫我去找廠商陪標，工程結束後，我有交付蔡川福賄賂7 萬元，由蔡川福親收。我與蔡川福交情超過20年，交情不錯（參卷②第138 頁、145 頁）工程結束拿錢給蔡川福、壬○○。蔡川福他會問我要不要施作。壬○○是用分配的（參卷②第145 頁）蔡川福當時是總務，當然是代表鄉長跟我們收錢。壬○○拿多少給我我就拿多少給蔡川福（參卷⑬第193-195 、196-198 頁）。 6 103 琉球各鄉排水溝 103 年11月4日 365萬 0000000 蔡川福 卯○○（易立） 蕭依伶/ 元新壬○○/ 矩程 卯○○ 30萬  蔡川福  1.卯○○之證述:NO4、5 、6 由蔡川福分配給我，並叫我去找廠商陪標，工程結束，我有交付蔡川福賄賂30萬元，由蔡川福親收。我與蔡川福交情超過20年，交情不錯（參卷②第138 頁、145 頁）工程結束拿錢給蔡川福、壬○○。蔡川福他會問我要不要施作。壬○○是用分配的（參卷②第145 頁）蔡川福當時是總務，當然是代表鄉長跟我們收錢。壬○○拿多少給我我就拿多少給蔡川福（參卷⑬第 193-195、196-198 頁）。 2.證人壬○○之證述（參卷   ⑥第63頁、66頁） 3.證人蕭依伶之證述: 編號6 、9 、16、19都是壬○○告訴我要用元新的牌去標，我沒有任何好處（參卷⑬第204-205、207 頁） 7 102 琉球鄉大福社區道路改善及南  福村福安宮周遭道路排水改善等工程  102 年1月29日  175萬  171萬  蔡川福  壬○○ 卯○○（易立）/ 洪進興（立富）  壬○○  17萬  卯○○ 蔡川福  1.被告壬○○之供述: 驗收撥款後交付10% 給卯○○，不知卯○○交給何人。（參卷⑥第41、52頁；卷 ⑦第91頁）。 2.證人卯○○之證述: 我有轉交壬○○交付的工程10% 賄賂給蔡川福，由蔡川福親收。（參卷②第137 頁背面）蔡川福當時是總務，當然是代表鄉長跟我們收錢。壬○○拿多少給我我就拿多少給蔡川福（參卷⑬第193-195 、196-198 頁）。 8 天福杉福村道路改善工程  103 年7月2日  185萬  0000000 蔡川福 壬○○ 卯○○（易立）/ 洪進興（立富） 壬○○ 17萬 卯○○ 蔡川福(蔡天腺  1.證人壬○○: 交付10% 給卯○○，不知卯○○交給何人。（參卷⑥第41、52頁、⑦第91頁）。 2.證人卯○○之證述: 我有轉交壬○○交付的工程10% 賄賂給蔡川福，由蔡川福親收。（參卷②第137 頁背面）工程結束拿錢給蔡川福、壬○○。蔡川福他會問我要不要施作。壬○○是用分配的（參卷②第145 頁）蔡川福當時是總務，當然是代表鄉長跟我們收錢。壬○○拿多少給我我就拿多少給蔡川福（參卷⑬第193-195、196-198 頁）。 9 琉球上福社區道路改善及天福社區天龍寺周邊排水改善工程 103 年11月4日 173萬 00000000 蔡川福 壬○○ 卯○○( 易立）/ 蕭依鈴(元新） 壬○○ 10萬（利潤較少，所以沒給10%） 卯○○ 蔡川福  1.證人壬○○: 交付10% 給卯○○，不知卯○○交給何人。（參卷⑥第41、52、66頁、⑦第91頁背面）。 2.證人卯○○之證述: 我有轉交壬○○交付的工程10% 賄賂給蔡川福，由蔡川福親收。（參卷②第137 頁背面）工程結束拿錢給蔡川福、壬○○。蔡川福他會問我要不要施作。壬○○是用分配的（參卷②第145 頁）蔡川福當時是總務，當然是代表鄉長跟我們收錢。壬○○拿多少給我我就拿多少給蔡川福（參卷⑬第193-195、196-198 頁）。 10 琉球生命館(宗教式案） 102 年8月28日公告102 年9月3 日開標    設計監造標-安泰公司   黃金賢/起訴書  事實誤用87Ⅲ條文/已修正     5萬黃金賢否認是賄款（僅稱是朋友欠錢代為清償）      甲○○     * 1.被告甲○○自白:宗教式案收黃金賢5 萬元、周邊案收黃金賢10萬、2 樓案收黃文勳10萬、3 樓案收黃文勳7 萬（參卷⑤第70-74 頁、80 -84頁、174-176頁、182-186 頁）。 2.證人黃金賢: 宗教式案給被告甲○○5萬元（參卷   ②第87頁） 3.被告許炳仁之證述: 黃文勳綁標宗教式納骨櫃材質為鋁製品（參卷④第41頁）。 4、台灣納骨箱事業有限公司異議書、檢舉工程招標案函、吉多物產有限公司疑異書、親水實業有 限公司函（參卷②第72-74 頁） 5、安泰工程顧問有限公司函覆疑異書（參卷②第    71、77頁正反面）   102年9月11日 210 0000000元  黃金賢黃金燦/ 金億晟        11 生命館周邊修繕（周邊案） 103年1月9日公告計標103年1月14日開標103年1月20日決標公告   黃金賢提供納骨塔規格給林榮祥轉許澤華 設計監造標-大禾公司許澤華林榮祥引薦  黃金賢 10萬 註: 林洋銘、昱安營造、黃金賢部分業經彰化地院以105 年易字第1072號判決確定。 甲○○  【政府採購法】 1.證人乙○○: 黃金賢交付6-70萬，我有交付洪進興，做為不投標的對價。依照黃金賢所請找丑○○陪標（參卷⑮第82-83 頁）。錢不是給我的。轉交給洪進興（參卷⑤138-141 頁）。 2.證人洪進興: 有與黃金賢約定不為投標。60-70 萬之款項有收到。（參卷⑮第86頁背面）。 3.證人黃金賢之證述: 支付70萬元給乙○○為不投標之對價。（參卷②第88-89 頁）。 4.證人曾進吉供述:與黃文勳約定由吉多陪標，收1.5萬元之對價。（參卷①第141、148 頁背面）    103 年2月11日 730萬 725萬 黃金賢以工程款10%,73萬交江守萍轉洪進興為不投標之代價。/ 黃金賢坦承 黃金賢/昱安 【黃金賢- 林洋銘/昱安】。黃文勳- 曾進吉/吉多。乙○○- 欣建興營造                    貪污治罪條例 1.被告甲○○自白:周邊案收黃金賢10萬、宗教式案收黃金賢5 萬元、2 樓案收黃文勳10萬、3 樓案收黃文勳7 萬（參卷⑤第70-74 頁、80-84 頁、174-176、182-186 頁） 2.證人黃金賢之自白: 交付10萬元給甲○○。參本院卷10第143頁。 12 生命館2樓案 103 年5月26日 0000000  黃文勳提供納骨塔規格給林榮祥轉蕭志書 設計監造標華邦公司蕭志書/ 林榮祥引薦 ①曾進吉/ 吉多 ②許炳仁/ 台灣衣夾 ③/有田 ④乙○○       / 立富營造 由黃文勳交付。 10萬  許炳仁: 換押標金的對價  甲○○( 指示黃文勳找壬○○）  【違反政府採購法】 1.被告黃文勳之證述: 找吉多與台灣衣夾陪標。與乙○○、黃金賢共支付100萬元給楊文宗使其不為投標，並請壬○○與楊文宗去抽標單。（參卷④第28-30 頁、34 -36頁）。提供3 樓納骨塔規格給林榮祥轉蕭志書，後確以黃文勳提供之產品規格設計並上網公告（參卷④第56-59 頁）。2 樓案林榮祥問黃文勳雙人骨灰罈畫法（參卷④第75頁背面）。洪進興抽標單（參卷④第58頁背面、82頁）。 2.證人洪進興: 蔡川福抽標單。吉多得標，立富施作。（參卷⑮87頁）、（參卷④第100頁） 3.證人黃金賢之證述: 幫黃文勳約楊文宗出面，黃文勳當場要求楊文宗不要投標，後來兩人自行聯絡。2 樓案搓退楊文宗時在場。黃文勳透過黃金賢拿50萬元給楊文宗（參卷①第156 、161 頁、卷②第83頁背面）。 4.證人乙○○之證述:可能是洪進興陪楊文宗透過蔡川福抽取楊文宗標單。（參卷⑤第133 頁） 5.證人楊文宗證述: 洪進興與司機葉清源向鄉公所一女子取回標單。（參卷⑥第69頁），黃文勳載我的司機葉清敏帶著有田的印章去抽標單（參卷①第100 頁）黃文勳、洪進興以100萬元與楊文宗為抽回標單而不投標之約定。抽回當天給50萬。當天與黃金賢到霧峰黃文勳父親工廠取50萬元乙○○。（參卷⑥第69、73頁）。 6.被告甲○○之供述: 將黃文勳提供之押標金在吉多之標封內，使吉多得標，致生投標不正確之結果。（參卷⑤第70-74 頁）。截標前標封保管在蔡川福處。2 樓案蔡川福將案件指定給立富乙○○做。圖是華邦林榮祥畫的。 7.證人王振儒證述:黃金賢、乙○○、黃文勳及洪進興以搓圓仔湯之方式勸退楊文宗。2 樓案部分骨灰櫃為黃文勳獨有規格。吉多是黃文勳借牌。吉多的印章與存摺放在洪進興家。（參卷⑤第109 、110頁背面-112頁）。我 知道黃文勳需找2 家陪標（參卷⑤第172 頁）。開標當日黃文勳拿一包東西給那一家（卷⑤179-180頁） 8.被告許炳仁之供述:黃文勳以3 萬元代價找台灣衣夾許炳仁陪標，甲○○取得黃文勳交付的押標金導致沒有附押標金而陪標的吉多意外得標（參卷①第133頁、卷④第46-50 頁）。王振儒叫黃文勳連絡曾進吉，要曾進吉開帳戶給立富用（參卷④第41-43 頁）。 9.證人曾進吉證述:與黃文勳約定由吉多陪標，黃文勳以換押標金方式，使吉多意外得標，約定由曾進吉開戶供立富用（王振儒在 場），曾進吉收1 萬5000元之對價。（參卷①第141 頁背面） 10.被告黃文勳於本院審理時坦承不諱。 -------書證:  1.招標、決標公告（參卷①第20、21頁） 2.工程底價單、推算簿、押標金；臺灣衣夾公司外標封及相關投標文件（參卷   ①第22-33 頁）；吉多公司外標封及相關投標文件（參卷①第33頁背面-45頁）；立富營造外標封及相關投標文件（參卷①第46 -64頁） 3.臺灣銀行霧峰分行吉多公司押標金支票為黃文勳購買。（參卷①第68-69 頁）。 4.壬○○與甲○○於105 年2 月1 日之通聯譯文（參卷③第頁）。   103 年6月11日     103 年6月23日 1480萬 1393萬 黃2 人、立富3 人以100 萬元協議楊文宗不為投標 曾進吉（吉多意外標得）* 洪進興、乙○○欲標此案，與林榮祥、黃文勳合作。  黃文勳乙○○（參卷 ④第56-59頁） 50萬予楊文宗             黃金賢 50萬予楊文宗              楊文宗轉交吳家豪100 萬，得10萬元之報酬                  【貪污治罪條例】 1.證人黃文勳證述: 給甲○○3、4 萬。甲○○知道要給立富得標（參卷④第80頁）。 2.證人乙○○: 洪進興應該有給甲○○1%（參卷⑤第134 頁背面） 3.被告甲○○自白:( 蔡天裕) 任鄉長時蔡川福保管標單為總務長（參卷⑤第70-74 頁）周邊案收黃金賢10萬、宗教式案收黃金賢5 萬元、2 樓案收黃文勳10萬、3 樓案收黃文勳7 萬（參卷⑤80-84 頁、174-176、182-186 頁）。 4.被告許炳仁證稱:黃文勳告訴我， 甲○○跟他敲了10萬元，黃文勳拿70萬的押標金給甲○○，甲○○才會做這個違法的動作（參卷④第48頁） 5.被告蔡川福供述:任職期間標封保管為蔡秋月，我從未保管。（參卷①第169 頁、卷②第161 至163 頁反面） 6.證人蔡秋月之證述: 蔡川福曾取走廠商標單封，因為他是長官，所以不敢問。（參卷②第173 頁）他自己一個人到我辦公室來說要看標單，有抽走一個信封（參卷②第177 頁） 13 屏東縣琉球鄉生命紀念館增設三樓骨灰及骨骸箱工程（下簡稱【生命館3 樓案】） 【委託設計監造標】公告: 104 年6月18日決標:104年6 月26日  0000000元 壬○○黃文勳合作 許家彰建築師                           黃文勳  林榮祥 . 許家彰- 政88Ⅰ   【政府採購法】--- 許家彰部份 1.被告壬○○證述:向甲○○建議由許家彰承攬設計標（參卷⑥第39-42 頁）。 2.被告黃文勳: 納骨塔的圖是壬○○交代直接拿給許家彰（參卷⑥第19頁背面）。許家彰依照黃文勳規格設計，應該沒有修改。甲○○因台灣衣夾、吉多均無附押標金本來要廢標，後由黃文勳提供一張押標金給甲○○，由吉多得標，事實上該標案要由立富做，吉多意外得標（參卷④第62-63 頁）。坦認違反政府採購法及貪污治罪條例之罪。（參原審卷10第138 頁背面） 3.被告甲○○證述:將黃文勳交付之押標金充當吉多所有，至生投標不正確之結果。（參卷⑤第80頁）   【工程公開招標公告】 ⑴104 年8 月6 日公告  104 年11月3 日開標 1200萬 0000000元  黃文勳/ 和盛金屬* 該標案40萬與楊文宗為不投標約定與壬○○、己○○抽單事件( 參照起訴書） 曾進吉/ 吉多許炳仁/ 台灣衣夾出押金。楊文宗/ 兆宏室內（後本案由黃文勳低價搶標）  80萬104.12.6 壬○○ 癸○○ 陳/己○○/壬○○貪4Ⅰ⑤ 【政府採購法與癸○○貪污治罪條例】 1.被告壬○○證稱:與楊文宗同去抽取楊文宗標單（參卷⑤第40-41 頁、卷⑲第6-10 頁）。黃文勳在場、向己○○拿的（參卷⑤第126-128頁。170-171 頁）。黃文勳去碼頭向楊文宗換回正確的支票（參卷⑤第177-178頁）。黃文勳要壬○○協助至己○○抽標單。事後黃文勳拿80萬給壬○○，其交付癸○○（參卷⑥第39-42 頁）。80萬全數交給癸○○（參卷⑥第50頁）。癸○○要我出面與其他廠商協調工程標案的事。大部份在公告前，己○○就會告知我即將要辦理招標的案名，而我也認識顧問公司的人，所以我知道案名後，就會知道預算金額，我會看卯○○、寅○○、邱新賢、李輝民和我目前施工的情形，把目前的標案指定給目前比較沒有工作的人。被指定的人就要自己去找廠商陪標。我向廠商收的賄賂全數交給癸○○（參卷⑥第39-42 頁）。 2.證人黃文勳證稱:由被告壬○○去抽取標單。在家具店交付壬○○80萬元（參卷⑤第000- 000頁、卷④第64頁、90頁）。甲○○指示回扣癸○○當鄉長要找壬○○，招標前已談妥15% （參卷⑥第19-20 頁）。如果沒有給壬○○80萬，整個案子不會讓我結束。鄉長換人接觸的人就不一樣。壬○○是癸○○的白手套（參卷④第63 -64頁、第91頁）。 3.證人楊文宗證述:（104年9 月15日）黃文勳帶其進入鄉長室，裡面一老一少將（壬○○）標單交給其。且投標紙袋均已遭拆開。後來黃文勳說押標金支票拿錯了，將我手中押標金支票拿走，不久，又將我的押標金拿來給我（參卷①第9 -10 頁）、（參卷①第97頁。以40萬元為不投標之約定，104年9 月15日檢舉，並繳回40萬元（參卷⑥第70頁、卷①第9-11頁）。 4.被告己○○之供述: 壬○○帶廠商要取標單，所以給他，退了幾家忘記了。不知道誰在楊文宗押標金背面上所蓋之屏東縣琉球鄉公所印章，支票沒有經過我的手。標單也不是我拆的（參卷①第191-192 頁）。已經忘記標單是請他們自己拿或我拿給他們的，僅確定壬○○和廠商從我桌上將標單取走。壬○○與鄉長癸○○是很熟的朋友（參卷㉒第6-12頁）。交付標單是人本案或三樓案已忘記（參卷⑦第197-199 頁）。人本案標單也是己○○保管（參卷⑦第000-00 0 頁） 5.被告許炳仁: 該次廢標，黃文勳以1.5 萬元給付台灣衣夾，作為陪標對價。過程為抽取楊文宗標單時錯抽成吉多，導致後來只有和盛一家投標而廢標（參卷①第138 頁、④第42-43 頁、第138 頁） 6.證人曾進吉證述:與黃文勳約定由吉多陪標，收1.5 萬元之對價（參卷①第143 、148 頁）。 7.證人吳家豪證述:楊文宗配合調查站查獲黃文勳等人圍標3 樓案。（參卷⑥第87-89 、90-93 頁）。 8.證人洪淨乾之證述: 癸○○擔任鄉長由己○○保管標單（參卷⑤第68頁）。              書證 ⑴0000000 更正決標公告（參卷①第65-6 6頁）。 ⑵104 年9 月15日楊文宗扣押支票影本:被告壬○○於截標後開標前取回楊文宗標單，由己○○拆開標單，並於押標金上蓋「屏東縣琉球鄉公所」印章。（參卷①第193頁、卷③第59頁反面）。 ⑶兆宏室內裝修標案投遞收據（參卷①第73頁）。標案文件由己○○收受。 ⑷壬○○與黃文勳通聯譯文（104 年11月3 日上午8時37分） ⑸壬○○與卯○○通聯譯文（104 年10月24日上午7時41分） ⑹楊文宗提供錄音檔。證明: 由黃文勳、壬○○抽標單，伊並未進入。（參卷   ①第98頁背面）          7萬  甲○○ * 【貪污治罪條例】 1.證人黃文勳: 給甲○○7萬元（參卷④第78頁） 2.被告甲○○自白。3 樓案收7 萬（參卷⑤第70-74 頁、000- 000、182-186頁）        後黃文勳低價搶標       14 乙未年上杉角頭迎王道路 104 年6月30日 590 579 壬○○ 寅○○（借用大裕邱新賢） -- 寅○○ 20萬 壬○○ 癸○○ 貪4Ⅰ⑤11次 1.被告壬○○證述: 向寅○○拿10% （參卷⑥第43、62、66頁）；錢直接交給癸○○（卷⑦92頁）。 2.證人寅○○證述: 原本是10% ，但我只拿20萬給壬○○（參卷⑥第76-77 頁）。為答謝壬○○分配給我工程（參卷⑥第78-80頁）。 15 天、南福村巷道路面 104 年10月7 日第二次 372 363 壬○○ 寅○○( 借用大裕） -- 寅○○ 6萬 壬○○ 癸○○  1.被告壬○○證述: 向寅○○拿10% （參卷⑥第43、62、66頁）；錢直接交給癸○○（參卷⑦第92頁）。 2.證人寅○○證述: 完工後拿6 萬元給壬○○作介紹費、回扣。（參卷②第21頁、參卷⑥第76-77 頁）。為答謝壬○○分配給我工程（參卷⑥第78-80頁）。 16 乙未年天、南角頭迎王道路廣場 104 年6月23日 570 563 壬○○ 卯○○(易立） 壬○○/ 矩程蕭依伶/元新 卯○○ 20 萬（起訴書誤為40萬元） 壬○○ 癸○○  1.被告壬○○供述: 卯○○交付10% 。壬○○矩程、元新都是壬○○安排。（參卷⑥第43、63、66頁）。錢在壬○○家具行交給癸○○（參卷⑦第92頁）。 2.證人卯○○證述: 該案是我找壬○○陪標。No16、17、18都由壬○○分配給我做（參卷②第135 頁）。工程施作後期有交40萬元給壬○○（參卷②第137 頁）。工程結束拿錢給蔡川福、壬○○。蔡川福他會問我要不要施作。壬○○是用分配的（參卷②第145 頁）。 3.證人寅○○證述: 該次工程由矩程與易立陪標。工程結束有拿20萬元介紹費給壬○○。（參卷②第21-23頁） 17 琉球鄉上、大福村道路改善 104 年10月6日 433萬 0000000 壬○○ 卯○○( 易立） 壬○○/矩程邱新賢寅○○/ 大裕土木包工業 卯○○ 40萬 壬○○ 癸○○  1.被告壬○○供述: 卯○○交付10% 。壬○○矩程陪標。（參卷⑥第43頁）。在壬○○家具行交給癸○○（參卷⑦第92頁） 2.證人卯○○之證述: 該案是我找壬○○、寅○○陪標。大裕由壬○○找。壬○○跟癸○○很好。No16、17、18都由壬○○分配給伊做。（參卷②第60頁、135-136 頁）。編號16、17、18之賄款，都是工程施作後期交付。本件有交40萬元給壬○○（參卷②第137頁）工程結束拿錢給蔡川福、壬○○。蔡川福他會問我要不要施作。壬○○是用分配的（參卷②第145 頁）。 3.證人寅○○之證述: 卯○○找寅○○，寅○○轉告邱新賢，由邱新賢以大裕土包陪標（參卷②第20頁背面）。 18 上、杉、天、南村擋土強排水溝 105 年1月5日 175萬 167萬 壬○○ 卯○○ 壬○○/矩程邱新賢寅○○/ 大裕 卯○○ 15萬 壬○○ 癸○○  1.被告壬○○供述: 卯○○交付10% 。壬○○矩程陪標。（參卷⑥第43頁）。錢在壬○○家具行交給癸○○（參卷⑦第92頁）。 2.證人卯○○之證述: 該案是壬○○找我陪標。壬○○跟癸○○很好。No16、   17、18都由壬○○分配給我做（參卷②第60頁）。工程施作後期有交15萬元給壬○○（參卷②第137頁）工程結束拿錢給蔡川福、壬○○。蔡川福他會問我要不要施作。壬○○是用分配的（參卷②第145 頁）工程結束拿錢給蔡川福、壬○○。蔡川福他會問我要不要施作。壬○○是用分配的（參卷②第145 頁） 3.證人寅○○之證述: 邱新賢同意陪標後，叫我拿標單封去投標。（參卷②第19頁背面） 4.證人邱新賢之證述: 本件是壬○○要我陪標（參卷   ②第14頁） 19 103 年鄉立幼兒園改善教學環境設備經費 104 年6月23日 205萬 0000000 壬○○ 壬○○ 卯○○/ 易立蕭依伶/元新 壬○○ 2萬  甲○○ * 1.被告壬○○供述:交付1%賄款給甲○○。（參卷⑥第41、43、51頁）。用元新牌投標（參卷⑥第63頁） 2.被告甲○○自白:收受2 萬元（參卷②第95-96 頁、卷⑥第97-99 頁） 20 琉球鄉杉福村巷道路面及周邊改善工程 104 年9月1日 450 450 壬○○ 壬○○矩程 卯○○乙○○/立富 壬○○ 20萬 壬○○在其家具行交付（參卷⑦第92頁） 癸○○  1.被告壬○○供述:在癸○○老家交付20萬賄款給癸○○（參卷⑥第63、66頁）。 21 104 年度屏東縣交通船候船環境計畫 104 年12月22日 210 210 壬○○甲○○ 壬○○矩程意外得標至珽施作 至珽/葉清道  壬○○卯○○／易立 壬○○→葉清道  壬○○向葉清道索賄不成   1.被告壬○○供述:甲○○找至珽營造標、壬○○找矩程、易立陪標（參卷 ⑥第17 -21頁）。找廠商標取小琉球工程。全部的錢都交給癸○○（參卷⑥第39-42 頁） 2.證人葉清道證稱: 該案是甲○○受癸○○指示找廠商，我與甲○○交情深厚故同意投標，得標後始認識壬○○。結算工程款時，壬○○要我出錢打點鄉公所的人，該工程施作完成後，賠18萬元左右，故我斷然拒絕（參卷②第51 -60頁）。 3.證人卯○○之證述: 該案是壬○○找我陪標（參卷   ②第60頁）。 22 本、中、漁、大等福村排水溝巷道修繕工程 105 年1月5日 220 0000000 壬○○ 壬○○ 卯○○/易立邱新賢寅○○/大裕 壬○○ 17萬元 卯○○:在壬○○的家具行交付 癸○○  1.被告壬○○供述:交付1%賄款給甲○○。（參卷⑥第41頁）。17萬給癸○○（參卷⑥第63頁背面、66頁），在家具行給癸○○（參卷⑦第92頁背面） 2.被告甲○○自白:收受2 萬元（參卷②第95-96 頁） 3.證人寅○○證述: 邱進賢同意陪標後，叫我拿標單封去投標。（參卷②第19頁背面） 4.證人邱新賢證述: 本件是寅○○要我陪標（參卷   ②第14頁）           2 萬給甲○○（參卷 ⑦第92頁背面）  甲○○   23 乙未年白沙大福角頭迎王道路 104 年7月8日 290 288 壬○○ 李輝民/ 建昌土包  李輝民 6萬 壬○○ 癸○○  1.被告壬○○供述。（參卷⑥第63、66頁）。 2.證人李輝民證稱: 收到驗收款後，有拿6 萬元給壬○○。琉球鄉公所大部分的工程都是透過壬○○去協調廠商得標，要加入壬○○的集團內則需交付固定比例的回扣去處理（參卷⑥第82-83 頁、84-85頁） 24 天福村天龍寺道路改善工程 104 年7月28 日 48 463000 壬○○ 李輝民/ 建昌土包  李輝民 2萬 壬○○ 癸○○  1.被告壬○○供述。（參卷⑥第63、66頁）。 2.證人李輝民證稱稱:有拿2 萬元給壬○○（參卷 ⑥第82-83 頁、84-85 頁） 25 琉球鄉屏202鄉道沿線美化工程 104 年11月17日104 年12月8日 710 689  黃彥維恆富祥，壬○○/ 矩程協調由黃彥維得標  黃彥維 10%69萬 壬○○ 癸○○  1.被告壬○○供稱: 我直接告訴黃彥維要12% ，開工後某日黃彥維拿錢給我，我當天至癸○○對面叔叔家交給癸○○親收。（參卷⑥第40-41 頁）錢全數交給癸○○。癸○○請我白手套（參卷⑥第51、63頁背面）、癸○○指示這個工程要收10% （參卷⑦第92頁背面、93頁）。 2.證人黃彥維之證述: 甲○○對我說要跟壬○○談，我要問壬○○到何處買土方，他就當場跟我說要收工程款的15% ，我跟他討價還價後約10% ，約隔一個星期，再去找他，將錢交給他。後交付69萬給壬○○，他說要打點鄉公所裡面的人，但沒有說誰。得標後甲○○才說要給錢，但沒有說要給誰（參卷⑥第103頁、卷②第120 、121 頁）。開工後數日交付69萬元給壬○○。施工與驗收過程沒有受到刁難（參卷⑥第101-104 頁） 3.被告甲○○於調查中證稱: 黃彥維得標後，去找壬○○談賄賂金額，當時壬○○說工程是癸○○去爭取的，要拿工程款的15% ，黃彥維說要照遊戲規則10%。（參卷②第73頁）。 26  ( 106訴字  8 ) 104 市區道路人本環境建設計畫（人本案）/  迎王祭典人行環境改善計畫 104 年9月23日公開招標  104 年10月7 日上午10時開 2020 2013萬 戊○○子○○（洪夫）- 白手套為丑○○（欣建興/ 富榮工程行 立富-乙○○* 己○○抽宗億營造1550萬單  104/10 /6邀約丙○○談，次日乙○○、壬○○抽宗億之廠商及負責人印鑑印模單 閎大-丙○○東睿-張簡士農 乙○○ 104.10.20 ：211 萬676 元。領150萬元交   104.10、21：70萬。交60萬   105 年1 月25日:150萬元 丑○○ 子○○子○○轉交戊○○、癸○○ 丑○○繳33萬元 【貪污治罪條例】 1.被告丑○○證述:乙○○交付的360 萬元全數交給黃志國( 即子○○) 。第一筆150 萬元，以銀行的牛皮紙袋將錢包包著放在另一個紙袋內，在他家交給會計（經查為李念庭），第2筆60萬、3 筆150 萬元在子○○新強路的家，交給子○○本人。我自取其餘33萬元。後來乙○○要我去跟壬○○說錢已經交給人家。（參卷 ⑦第144-146 頁、161-165頁）乙○○跟我( 丑○○)說他負責承做，子○○負責找陪標的。我是照乙○○指示去做，乙○○跟子○○談的（參卷⑦第161-165 頁）。我建議子○○要找甲○○，我邀約乙○○與我一同前往。甲○○告訴我要找壬○○。到壬○○家具行在場的只有乙○○、我、壬○○。（參卷⑭第49-50 頁）。戊○○介紹我與甲○○認識，現場有我、乙○○、甲○○、戊○○。在代書事務所子○○不在。在壬○○家具行只有我、乙○○、壬○○，印象中戊○○與子○○不在壬○○家具行。當時人本案還沒有上網公告，戊○○僅向我介紹甲○○是建設科長。戊○○有在李慶裕代書事務所（參卷⑦第228 頁）。在去事務所之前，我不認識甲○○與壬○○。（參卷⑮第64頁背面）。 2.證人李念庭證述:我記得104 年10月20日下午收到丑○○交付一只白色手提紙袋，並表示拿給黃先生，後就馬上離開。我收下紙袋後，就直接放在老闆子○○辦公室的抽屜內（參卷⑭頁第19頁背面、第25至27頁） 3.證人乙○○之證述:透過丑○○與子○○結識，子○○約定要工程款18% 做為處理圍標與行賄癸○○。（參卷⑮第157 頁背面）。壬○○表示癸○○要給戊○○做，故分4 股。開工前後先付已由丑○○轉交9%。完工驗收後，壬○○表示未收到賄款，請乙○○去催，乙○○請丑○○去跟子○○催，子○○向丑○○表示再付9%，其餘他們會處理（參卷⑮第82-83 頁）。105 年1 月13日與壬○○的通話是因為人本案進入領款程序，壬○○約我見面要我轉達丑○○、子○○一定要去找鄉長。（參卷⑦第76-77 頁、109-191、192-196頁、卷㉟）第18-19 頁反面）。原來我只答應15% ，子○○說到18 % 、丑○○也稱是。（參卷⑦第000 -000頁）。 4.被告壬○○之證述:代癸○○向乙○○行求10%賄款（參卷⑥第41、93頁）。癸○○要壬○○去問乙○○10% 款項之事。丑○○說大人的事要我不要管（參卷⑦第174 頁、175 頁）關於人本案，戊○○沒有與我面談過。（參卷⑥第63頁、第66頁）甲○○告訴我戊○○、乙○○有意承做該案，戊○○、乙○○曾到我家具店找我談，當時戊○○在門外沒有進來，但我告訴乙○○，戊○○來做這工程，地方觀感不好（參卷⑦第168-169頁）。戊○○帶乙○○到家具店來，是乙○○進來跟我講人本案要給戊○○做，我建議乙○○找別的廠商做。（參卷⑦第174 頁） 5.證人甲○○之證述: 戊○○曾說人本案只匯一筆給他，沒有一起結帳（參卷⑤第70-74 頁）。壬○○曾對甲○○說乙○○不拿出來結帳（參卷⑤第174-176頁）。戊○○曾跑來說這件案子他們要處理，叫我不要管（參卷④第109 頁）。戊○○表示要參與人本案，找乙○○等人到李慶裕代書處，並打電話要我過去，在場表示經費是他們爭取，他們要做。壬○○後來有說工程款都匯了，也不拿出來算帳；戊○○表示怎麼匯這麼少給她，戊○○有問我這一點我絕對確定。戊○○104 年5 月人本案辦理現場會勘到場，應該是癸○○通知來的。（參卷㉟第7-8 頁、卷⑭第61背面- 戊○○通知到李慶裕處、卷⑭第45、46頁）。癸○○表示所有的工程由壬○○處理，人本案公文下來後，癸○○跟我說人本案戊○○的先生要做。後來戊○○打電話叫我去李慶裕處，當時丑○○在場（在調查站時才知道該員姓名）。去李慶裕前完全不認識丑○○、乙○○（參卷⑭第44頁）。印象中戊○○打電話給我，要我到李慶裕事務所。戊○○介紹我與乙○○認識，在場還有丑○○。（參卷⑭第59頁及背面） 6.被告戊○○供述:鄉公所通知參加人本案會勘會議。（參卷⑭第57頁）當選議員後才認識甲○○。（參卷⑭第56-60 頁）。 7. 被告子○○供述:我不認識甲○○，完全沒有接觸過（參卷㊶第18-21 頁）。我的名片上印閎大公司副總。丑○○帶我認識乙○○。李念庭是我聘請的會計（參卷②第155 頁、卷⑮第2至5頁反面）。我知道東濬、閎大要投標人本案。開標之前我就知道有這個標案。我不認識壬○○（參卷㉟第38頁背面） 8.被告丙○○之證述: 戊○○幫子○○記帳。我認識子○○10多年。我幫戊○○辦理交保50萬元 9.證人乙○○證稱:與丑○○去琉球鄉談工程的事。 10. 證人丙○○證稱: 不同意抽標單，但遭鄉公所人員判定資格不全而失格（參卷⑭第29-30頁）。------------------------ 書證:  1.壬○○與癸○○、黃文勳之通聯譯文資料。 2.立富營造、富榮工程行104 年10月20日、105 年1 月25日匯款、存款入帳資料。（參卷⑦第147-148頁） 3.閎大營造股份有限公司副總經理黃志國名片1 張（參卷②第153 頁） 4.屏東縣琉球鄉配合三年一次迎王祭典道路維護整修計畫104 年5 月7 日現地會勘會議簽到表。（參卷   ⑦第114-115 頁、⑭第61頁、⑮143 、⑰128 頁反面） 5.屏東縣政府於104 年6 月1 日函營建署及所附人本案申請計畫書（參卷⑦第000 -000頁）              【政府採購法】 1.證人丑○○證述:由子○○找閎大與東濬陪標。乙○○表示有第4 家投標，乙○○提供廠商電話給丑○○，由丑○○勸退（參卷⑦第158-159 頁、220-221頁）、（參卷⑭第49頁背面）、截止投標後乙○○跟我說出現第四家，叫我去談。另外兩家是子○○找來的（參卷⑦第230 頁） 2.證人乙○○證述:由子○○找陪標廠商，投標當天請壬○○注意有無第四家廠商。截標時，壬○○告知第四家廠商名稱及聯絡方式並交由丑○○去處理，當天晚上丑○○回報說處理好了。開標當天甲○○指導將第四家印模單取出製造失格假像，故由乙○○與壬○○共同為之。壬○○表示癸○○同意人本案由戊○○及子○○處理。我帶丑○○去找壬○○後，壬○○知道丑○○為子○○的代表人（參卷⑦第109-191 頁、卷㉟第18-19 頁反面）。 3.證人壬○○證述:乙○○交代我幫忙注意第四家廠商投標，後來我發現第四家廠商，我記下廠商、電話、地址，我當面告訴乙○○，於是乙○○要人去找該廠商談。宗億標單是己○○交付給我與乙○○。由乙○○拆開。方案是甲○○建議。己○○看到我要取標單，即交付。（參卷⑦第168 頁、175-176 頁、000 -000頁）。 4.被告甲○○之證述: 人本案總務為被告己○○。我建議東西在哪裡就在那裡處理，不知道他們抽取印模單。（參卷⑭第40 -41頁） 5.被告戊○○之供述: 與閎大丙○○已認識1 、20年，交情不錯。否認打電話通知甲○○到李慶裕代書事務所。（參卷⑭第58頁背面、第59-60 頁）。 6.證人丙○○證述: 不同意抽標單，但遭鄉公所人員判定資格不全而失格（參卷⑭第29-30頁）。 7.閎大公司、東濬公司投標資料:9/18 即印標單資料，9/27才公開招標。 8.「人本案」招標資料（參卷⑮第155 頁、⑰第42頁反面） 9.遭開拆之宗億標單及屏東縣琉球鄉公所工程採購資格審查表- 遭判定不合格（參卷⑦第170至171 頁） 10. 於106 年1 月19日屏東縣政府在戊○○處查扣104 年7 月31日發文之屏東縣政府城鄉發展處城鄉規劃科公文影本。 

                                                        附表二                         
NO 工程名 廠商 公務員 主文及沒收 備註 1 101.10迎王祭典繞道改善工程 洪進興、乙○○(立富營造）  蔡天裕無罪。（原審主文） 蔡川福無罪。（本院主文）  2 屏東縣琉球鄉公所行政路第2 期工程 同上（就政府採購法部分:參照最高法院107年度台上字第3563號判決、台中高分院104 年上訴字第1656號判決） 蔡川福甲○○ 蔡天裕無罪。（原審主文） 蔡川福犯貪污治罪條例之經辦公用工程，收取回扣罪，處有期徒刑拾貳年，褫奪公權伍年，未扣案之犯罪所得新臺幣捌拾肆萬元，沒收之，如全部或一部不能沒收時，追徵之。（本院主文） 甲○○犯貪污治罪條例之不違背職務收受賄賂罪，累犯，處有期徒刑參年捌月，褫奪公權貳年。扣案之犯罪所得新臺幣捌萬元沒收。（原審主文）  3 103.10海岸復育及景觀改善示範計畫 同上 蔡川福甲○○ 蔡天裕無罪。（原審主文） 蔡川福犯貪污治罪條例之經辦公用工程，收取回扣罪，處有期徒刑拾壹年，褫奪公權伍年，未扣案之犯罪所得新臺幣參拾伍萬元，沒收之，如全部或一部不能沒收時，追徵之。（本院主文） 甲○○犯貪污治罪條例之不違背職務收受賄賂罪，累犯，處有期徒刑貳年，褫奪公權壹年。扣案之犯罪所得新臺幣參萬元沒收。（原審主文） 壬○○共同犯政府採購法第八十七條第三項之妨害投標罪，處有期徒刑陸月，如易科罰金，以新臺幣壹仟元折算壹日。（原審主文）  4 102 中正路與忠孝路排水 卯○○（易立）壬○○（矩程土木包工業）洪進興、乙○○（立富營造） 蔡川福 蔡天裕無罪。（原審主文） 蔡川福犯貪污治罪條例之經辦公用工程，收取回扣罪，處有期徒刑拾年陸月，褫奪公權伍年，未扣案之犯罪所得新臺幣拾伍萬元，沒收之，如全部或一部不能沒收時，追徵之。（本院主文） 壬○○共同犯政府採購法第八十七條第三項之妨害投標罪，處有期徒刑陸月，如易科罰金，以新臺幣壹仟元折算壹日。（原審主文）  5 大福本福巷道修繕 卯○○（易立土木包工業）、壬○○（矩程土木包工業）洪進興、乙○○（立富營造） 蔡川福 蔡天裕無罪。（原審主文） 蔡川福犯貪污治罪條例之經辦公用工程，收取回扣罪，處有期徒刑拾年貳月，褫奪公權伍年，未扣案之犯罪所得新臺幣柒萬元，沒收之，如全部或一部不能沒收時，追徵之。（本院主文） 壬○○共同犯政府採購法第八十七條第三項之妨害投標罪，處有期徒刑陸月，如易科罰金，以新臺幣壹仟元折算壹日。（原審主文）  6 103-琉球鄉各村排水溝改善工程 卯○○（易立）蕭依伶（元新土木包工業）壬○○（矩程土木包工業） 蔡川福 蔡天裕無罪。（原審主文） 蔡川福犯貪污治罪條例之經辦公用工程，收取回扣罪，處有期徒刑拾貳年，褫奪公權伍年，未扣案之犯罪所得新臺幣參拾萬元，沒收之，如全部或一部不能沒收時，追徵之。（本院主文） 壬○○共同犯政府採購法第八十七條第三項之妨害投標罪，處有期徒刑陸月，如易科罰金，以新臺幣壹仟元折算壹日。（原審主文）  7 102 琉球大福南福村道路改善 壬○○（矩程土木包工業）卯○○（易立土木包工業）、洪進興、乙○○（立富營造） 蔡川福 蔡天裕無罪。（原審主文） 蔡川福犯貪污治罪條例之經辦公用工程，收取回扣罪，處有期徒刑拾貳年，褫奪公權伍年，未扣案之犯罪所得新臺幣拾柒萬元，沒收之，如全部或一部不能沒收時，追徵之。（本院主文） 壬○○共同犯政府採購法第八十七條第三項之妨害投標罪，處有期徒刑陸月，如易科罰金，以新臺幣壹仟元折算壹日。（原審主文）又共同犯非公務員對公務員違背職務行為交付賄賂罪，處有期徒刑陸月，褫奪公權壹年。（本院主文）  8 天福杉福村道路改善 壬○○（矩程土木包工業）卯○○（易立土木包工業）洪進興、乙○○（立富營造） 蔡川福 蔡天裕無罪。（原審主文） 蔡川福犯貪污治罪條例之經辦公用工程，收取回扣罪，處有期徒刑拾貳年，褫奪公權伍年，未扣案之犯罪所得新臺幣拾柒萬元，沒收之，如全部或一部不能沒收時，追徵之。（本院主文） 壬○○共同犯非公務員對公務員違背職務行為交付賄賂罪，處有期徒刑陸月，褫奪公權壹年。（本院主文）又共同犯政府採購法第八十七條第三項之妨害投標罪，處有期徒刑陸月，如易科罰金，以新臺幣壹仟元折算壹日。（原審主文）  9 琉球上福社區道路改善 壬○○（矩程土木包工業）卯○○（易立）蕭依伶（元新土木包工業） 蔡川福 蔡天裕無罪。（本院主文） 蔡川福犯貪污治罪條例之經辦公用工程，收取回扣罪，處有期徒刑拾貳年，褫奪公權伍年，未扣案之犯罪所得新臺幣拾萬元，沒收之，如全部或一部不能沒收時，追徵之。（本院主文） 壬○○共同犯非公務員對公務員違背職務行為交付賄賂罪，處有期徒刑陸月，褫奪公權壹年。（本院主文）又共同犯政府採購法第八十七條第三項之妨害投標罪，處有期徒刑陸月，如易科罰金，以新臺幣壹仟元折算壹日。（原審主文）  10 琉球生命館(宗教式） 黃金賢、黃金燦（已歿）/金億晟 甲○○ 甲○○犯貪污治罪條例之不違背職務收受賄賂罪，累犯，處有期徒刑貳年，褫奪公權貳年，扣案之犯罪所得新臺幣伍萬元，沒收之。（原審主文）  11 103.1 生命館周邊修繕（周邊案） 設計標:林榮祥大禾工程技術顧問有限公司 甲○○ 甲○○犯貪污治罪條例之不違背職務收受賄賂罪，累犯，處有期徒刑參年捌月，褫奪公權貳年。扣案之犯罪所得新臺幣拾萬元，沒收之。（原審主文） 黃文勳共同犯政府採購法第八十七條第四項之合意圍標罪，處有期徒刑柒月。（本院主文）    黃金賢借昱安營造牌黃文勳要曾進吉陪  乙○○借丑○○欣建興牌陪標  ）    12 生命館2樓案 曾進吉（吉多意外標得）*洪進興、乙○○欲標此案，與林榮祥、黃文勳合作。 甲○○ 甲○○犯貪污治罪條例之違背職務收受賄賂罪，累犯，處有期徒刑伍年陸月。褫奪公權參年。扣案之犯罪所得新臺幣拾萬元沒收之。（原審主文） 黃文勳犯非公務員對公務員違背職務行為交付賄賂罪，處有期徒刑壹年貳月，褫奪公權壹年。（本院主文）又共同犯政府採購法第八十七條第四項之合意圍標罪，處有期徒刑壹年。（原審主文） 蔡川福共同犯政府採購法第八十七條第四項之合意圍標罪，處有期徒刑參年。（原審主文） 許炳仁共同犯政府採購法第八十七條第四項之合意圍標罪，處有期徒刑陸月，如易科罰金，以新台幣壹仟元折算壹日。未扣案之犯罪所得新臺幣參萬元沒收，如全部或一部不能沒收或不宜執行沒收時，追徵之。（原審主文）  13 生命館3樓案 黃文勳/和盛金屬該標案40萬與楊文宗為不投標約定。有壬○○、己○○抽單事件甲○○收7 萬癸○○收80萬元 癸○○甲○○ 癸○○共同犯貪污治罪條例之經辦公用工程，收取回扣罪，處有期徒刑拾貳年，褫奪公權伍年。未扣案之犯罪所得新臺幣捌拾萬元沒收，如全部或一部不能沒收或不宜執行沒收時，追徵之。（本院主文） 甲○○犯貪污治罪條例之不違背職務收受賄賂罪，處有期徒刑參年捌月，褫奪公權貳年。扣案之犯罪所得新臺幣柒萬元沒收。（原審主文） 壬○○非公務員與依據法令從事公務共同犯貪污治罪條例之經辦公用工程，收取回扣罪，處有期徒刑壹年柒月，褫奪公權壹年。（本院主文） 黃文勳犯非公務員對公務員違背職務行為交付賄賂罪，處有期徒刑壹年貳月，褫奪公權貳年。又共同犯政府採購法第八十七條第四項之合意圍標罪，處有期徒刑捌月。（原審主文） 己○○共同犯政府採購法第八十七條第四項之合意圍標罪，處有期徒刑陸月，如易科罰金，以新台幣壹仟元折算壹日。其餘所涉違反貪污治罪條例部分無罪。（原審主文） 許炳仁共同犯政府採購法第八十七條第四項之合意圍標罪，處有期徒刑陸月，如易科罰金，以新台幣壹仟元折算壹日。未扣案之犯罪所得新臺幣壹萬伍仟元沒收，如全部或一部不能沒收或不宜執行沒收時，追徵之。（原審主文）  14 乙未年上杉角頭迎王道路 寅○○（借用大裕邱新賢） 癸○○ 癸○○共同犯貪污治罪條例之之經辦公用工程，收取回扣罪，處有期徒刑拾年陸月，褫奪公權伍年，未扣案之犯罪所得新臺幣貳拾萬元沒收，如全部或一部不能沒收或不宜執行沒收時，應追徵之。（本院主文） 壬○○非公務員與依據法令從事公務之人員共同犯貪污治罪條例之經辦公用工程，收取回扣罪，處有期徒刑壹年陸月，褫奪公權壹年。（本院主文）  15 天、南福村巷道路面 寅○○(借用大裕） 癸○○ 癸○○共同犯貪污治罪條例之經辦公用工程，收取回扣罪，處有期徒刑拾年貳月，褫奪公權伍年，未扣案之犯罪所得新臺幣陸萬元沒收，如全部或一部不能沒收或不宜執行沒收時，應追徵之。（本院主文） 壬○○非公務員與依據法令從事公務之人員共同犯貪污治罪條例之經辦公用工程，收取回扣罪，處有期徒刑壹年肆月，褫奪公權貳年。（本院主文）  16 乙未年天、南角頭迎王道路廣場 卯○○(易立） 癸○○ 癸○○共同犯貪污治罪條例之經辦公用工程，收取回扣罪，處有期徒刑拾年陸月，褫奪公權伍年，未扣案之犯罪所得新臺幣貳拾萬元沒收，如全部或一部不能沒收或不宜執行沒收時，應追徵之。（本院主文） 壬○○非公務員與依據法令從事公務之人員共同犯貪污治罪條例之經辦公用工程，收取回扣罪，處有期徒刑壹年陸月，褫奪公權貳年。（本院主文）  17 琉球鄉上、大福村道路改善 卯○○(易立） 癸○○ 癸○○共同犯貪污治罪條例之經辦公用工程，收取回扣罪，處有期徒刑拾壹年，褫奪公權伍年，未扣案之犯罪所得新臺幣肆拾萬元沒收，如全部或一部不能沒收或不宜執行沒收時，應追徵之。（本院主文） 壬○○共同犯非公務員與依據法令從事公務之人員，犯貪污治罪條例之經辦公用工程，收取回扣罪，處有期徒刑壹年柒月，褫奪公權貳年。（本院主文）  18 上、杉、天、南村擋土強排水溝 卯○○ 癸○○ 癸○○共同犯貪污治罪條例之經辦公用工程，收取回扣罪，處有期徒刑拾年陸月，褫奪公權伍年，未扣案之犯罪所得新臺幣拾伍萬元沒收，如全部或一部不能沒收或不宜執行沒收時，應追徵之。（本院主文） 壬○○非公務員與依據法令從事公務之人員，共同犯貪污治罪條例之經辦公用工程，收取回扣罪，處有期徒刑壹年伍月，褫奪公權貳年。（本院主文）  19 103 年鄉立幼兒園改善教學環境 壬○○ 甲○○ 甲○○犯貪污治罪條例之不違背職務收受賄賂罪，累犯，處有期徒刑貳年，褫奪公權貳年（原審主文）。扣案之犯罪所得新臺幣貳萬元沒收。（本院主文） 壬○○犯非公務員對公務員不違背職務行為交付賄賂罪，處有期徒刑陸月，處有期徒刑陸月，如易科罰金，以新臺幣壹仟元折算壹日，褫奪公權壹年。又共同犯政府採購法第八十七條第三項妨害投標罪，處有期徒刑參月，如易科罰金，以新壹幣壹仟元折算壹日。（原審主文） 原審主文誤載沒收甲○○犯罪所得金額「柒」萬元，本院只就沒收部分撤銷  20 琉球鄉杉福村巷路面 壬○○ 癸○○ 癸○○犯貪污治罪條例之經辦公用工程，收取回扣罪，處有期徒刑拾年陸月，褫奪公權伍年，未扣案之犯罪所得新臺幣貳拾萬元沒收，如全部或一部不能沒收或不宜執行沒收時，應追徵之。（本院主文） 壬○○犯非公務員對公務員違背職務行為交付賄賂罪，處有期徒刑陸月，褫奪公權壹年。（本院主文）又共同犯政府採購法第八十七條第三項妨害投標罪，處有期徒刑參月，如易科罰金，以新壹幣壹仟元折算壹日。（原審主文）  21 104 屏東縣交通船候船環境計畫 壬○○矩程意外得標至珽施作鋼構部分  壬○○共同犯政府採購法第八十七條第三項妨害投標罪，處有期徒刑參月，如易科罰金，以新壹幣壹仟元折算壹日。（原審主文）  22 本、中、漁、大福村排水溝巷道修繕工程 壬○○ 甲○○癸○○ 癸○○犯貪污治罪條例之經辦公用工程，收取回扣罪，處有期徒刑拾年陸月，褫奪公權伍年，未扣案之犯罪所得新臺幣拾柒萬元沒收，如全部或一部不能沒收或不宜執行沒收時，應追徵之。（本院主文） 甲○○犯貪污治罪條例之不違背職務收受賄賂罪，處有期徒刑貳年。褫奪公權伍年。扣案之犯罪所得貳萬元沒收之。（原審主文） 壬○○犯非公務員對公務員違背職務行為交付賄賂罪，處有期徒刑陸月。褫奪公權壹年（本院主文）。又共同犯政府採購法第八十七條第三項妨害投標罪，處有期徒刑參月，如易科罰金，以新壹幣壹仟元折算壹日。（原審主文）  23 乙未年白沙大福角頭迎王道路 李輝民/建昌土包 癸○○ 癸○○共同犯貪污治罪條例之經辦公用工程，收取回扣罪，處有期徒刑拾年陸月，褫奪公權伍年，未扣案之犯罪所得新臺幣陸萬元沒收，如全部或一部不能沒收或不宜執行沒收時，應追徵之。（本院主文） 壬○○非公務員與依據法令從事公務之人員，共同犯貪污治罪條例之經辦公用工程，收取回扣罪，處有期徒刑壹年肆月，褫奪公權貳年。（本院主文）  24 天福村天龍寺道路改善工程 李輝民/建昌土包 癸○○2 萬元 癸○○共同犯貪污治罪條例之經辦公用工程，收取回扣罪，處有期徒刑伍年，褫奪公權貳年，未扣案之犯罪所得新臺幣貳萬元沒收，如全部或一部不能沒收或不宜執行沒收時，應追徵之。（本院主文） 壬○○非公務員與依據法令從事公務之人員，共同犯貪污治罪條例之經辦公用工程，收取回扣罪，處有期徒刑捌月。褫奪公權貳年。（本院主文）  25 琉球鄉屏202 鄉道 黃彥維/恆富祥 癸○○ 癸○○共同犯貪污治罪條例之經辦公用工程，收取回扣罪，處有期徒刑拾壹年，褫奪公權伍年，未扣案之犯罪所得新臺幣陸拾玖萬元沒收，如全部或一部不能沒收或不宜執行沒收時，應追徵之。（本院主文） 壬○○非公務員與依據法令從事公務之人員，共同犯貪污治罪條例之經辦公用工程，收取回扣罪，處有期徒刑壹年陸月，褫奪公權貳年。（本院主文）  26 ( 106訴字168 ) 104 市區道路人本環境建設計畫（人本案）/乙未年人行環境改善 立富- 乙○○* 己○○抽宗億營造1550萬單丑○○104/10 /6邀約丙○○談，次日乙○○、壬○○抽宗億之廠商及負責人印鑑印模單 癸○○戊○○ 癸○○共同犯貪污治罪條例之經辦公用工程，收取回扣罪，處有期徒刑拾貳年，褫奪公權伍年。（本院主文） 戊○○共同犯貪污治罪條例之經辦公用工程，收取回扣罪，有期徒刑拾貳年，褫奪公權伍年。（本院主文） 子○○非公務員與依據法令從事公務之人員共同犯貪污治罪條例之經辦公用工程，收取回扣罪，處有期徒刑拾貳年，褫奪公權伍年，未扣案之犯罪所得新臺幣參佰陸拾萬元沒收，如全部或一部不能沒收或不宜執行沒收時，應追徵之。（本院主文） 壬○○非公務員與依據法令從事公務之人員，共同犯貪污治罪條例之經辦公用工程，收取回扣罪，處有期徒刑壹年捌月，褫奪公權壹年。（本院主文） 丑○○非公務員與依據法令從事公務之人員，共同犯貪污治罪條例之經辦公用工程，收取回扣罪，處有期徒刑參年陸月，褫奪公權伍年。扣案之犯罪所得新台幣參拾參萬元沒收。（本院主文） 己○○共同犯政府採購法第八十七條第三項妨害投標罪，處有期徒刑陸月，如易科罰金，以新台幣壹仟元折算壹日。被訴違反貪汙治罪條例部分，無罪。（原審主文） 丙○○共同犯政府採購法第八十七條第三項妨害投標罪，處有期徒刑陸月，如易科罰金，以新壹幣壹仟元折算壹日。（原審主文） 東濬營造有限公司之代表人因執行業務犯政府採購法第八十七條第三項之妨害投標罪，科罰金新臺幣貳拾萬元。（原審主文） 閎大營造股份有限公司之代表人因執行業務犯政府採購法第八十七條第三項之妨害投標罪，科罰金新臺幣貳拾萬元。（原審主文） 東濬公司原判決於主文欄及於理由欄均記戴應科罰金新臺幣20萬元（見原判決第13頁、第174頁），然於本附表欄誤載為科罰金新臺幣「拾」萬元，應予更正為「貳拾萬」元 

 附表三:卷宗編號
偵卷 編號 機關及卷宗名稱 代號     1 104 年度他字第1972號㈠ 卷①     2 104 年度他字第1972號㈡ 卷②     3 104 年度他字第1972號卷證 卷③     4 105 年度偵字第5807號 卷④     5 105 年度偵字第6118號㈠ 卷⑤     6 105 年度偵字第6118號㈡ 卷⑥     7 105 年度偵字第8387號偵卷 卷⑦     8 105 年度偵字第8387號㈠ 卷⑧     9 105 年度偵字第8387號㈡ 卷⑨    10 105 年度偵字第8387號㈢ 卷⑩    11 105 年度偵字第8387號㈣ 卷⑪    12 105 年度偵字第8652號 卷⑫    13 105 年度偵字第9400號 卷⑬    14 106 年度他字第252號 卷⑭    15 106 年度偵字第1082號 卷⑮    16 106 年度偵字第4143號偵卷 卷⑯    17 106 年度偵字第4143號卷證 卷⑰    18 105 年度聲押字第141號 卷⑱    19 105 年度聲押字第150號 卷⑲    20 105 年度聲押字第151號 卷⑳    21 105 年度聲押字第152號 卷㉑    22 105 年度聲押字第176號 卷㉒    23 105 年度聲押字第218號 卷㉓    24 106 年度聲押字第18號 卷㉔    25 105 年度查扣字第628號 卷㉕    26 105 年度查扣字第653號 卷㉖    27 105 年度查扣字第788號 卷㉗    28 105 年度查扣字第810號 卷㉘    29 105 年度查扣字第872號 卷㉙    30 106 年度查扣字第100號 卷㉚    31 106 年度查扣字第370號 卷㉛ 原審卷   32 105 年度聲羈字第140號 卷㉜    33 105 年度聲羈字第173號 卷㉝    34 105 年度聲羈字第216號 卷㉞    35 106 年度聲羈字第19號 卷㉟    36 105 年度偵聲字第103號 卷㊱    37 105 年度偵聲字第113號 卷㊲    38 105 年度偵聲字第161號 卷㊳    39 105 年度偵聲字第163號 卷㊴    40 106 年度偵聲字第13號 卷㊵    41 106 年度偵聲字第39號 卷㊶    42 106 年度聲字第352號 卷㊷    43 106 年度訴字第68號㈠ 68號卷1（或稱本院卷1）    44 106 年度訴字第68號㈡ 68號卷2    45 106 年度訴字第68號㈢ 68號卷3    46 106 年度訴字第68號㈣ 68號卷4    47 106 年度訴字第68號㈤ 68號卷5    48 106 年度訴字第68號㈥ 68號卷6    49 106 年度訴字第68號㈦ 68號卷7    50 106 年度訴字第68號㈧ 68號卷8    51 106 年度訴字第68號㈨ 68號卷9    52 106 年度訴字第68號㈩ 68號卷10    53 106 年度訴字第68號 68號卷11    54 106 年度訴字第168號㈠ 168號卷1    55 106 年度訴字第168號㈡ 168號卷2    56 106 年度訴字第168號㈢ 168號卷3    57 106 年度訴字第168號㈣ 168號卷4    58 106 年度訴字第168號㈤ 168號卷5    59 106 年度訴字第168號㈥ 168號卷 高雄高分院卷   60 105 年度偵抗字第184號 卷    61 106 年度抗字第135號 卷    62 106 年度抗字第219號 卷    63 106 年度偵抗字第11號 卷    64 106 年度偵抗字第35號 卷